---
title: "Comparativo: ggiraph vs plotly"
output:
  html_document:
    theme: flatly
---

```{r setup, include=FALSE}
knitr::opts_chunk$set(echo = TRUE, warning = FALSE, message = FALSE)

# Paquetes necesarios:
# install.packages(c("ggiraph", "plotly", "ggplot2", "dplyr"))
library(ggplot2)
library(ggiraph)
library(plotly)
library(dplyr)
```

```{r datos}
# Mismos datos simulados que en la tabla de reactable, con un par de empresas más
# para que el gráfico de barras tenga más sentido visual

empresas <- data.frame(
  nombre = c("Grupo Andino S.A.", "TransPacífico Corp", "MinerAustral Ltda",
             "AgroCono Sur", "Bancolatam", "TelecomSur", "EnergiaVerde MX"),
  pais = c("Ecuador", "Chile", "Perú", "Argentina", "Colombia", "Brasil", "México"),
  sector = c("Energía", "Logística", "Minería", "Agroindustria",
             "Finanzas", "Telecom", "Energía"),
  ingresos_musd = c(1250, 890, 2100, 640, 1780, 1420, 980),
  deuda_musd = c(430, 210, 980, 150, 690, 520, 310),
  stringsAsFactors = FALSE
)
```

## 1. Scatter: Ingresos vs. Deuda, coloreado por sector

### Versión ggiraph

Construyes el `ggplot` normal, y solo cambias `geom_point()` por `geom_point_interactive()`, añadiendo un `tooltip` y `data_id` (este último es clave: sirve para que, cuando conectemos con crosstalk/otro widget, el mismo `data_id` permita resaltar el mismo elemento en varios sitios).

```{r ggiraph-scatter}
p_scatter <- ggplot(empresas, aes(x = deuda_musd, y = ingresos_musd, color = sector)) +
  geom_point_interactive(
    aes(
      tooltip = paste0(nombre, "<br>País: ", pais,
                        "<br>Ingresos: ", ingresos_musd, " MUSD",
                        "<br>Deuda: ", deuda_musd, " MUSD"),
      data_id = nombre
    ),
    size = 4
  ) +
  labs(title = "Ingresos vs. Deuda", x = "Deuda (MUSD)", y = "Ingresos (MUSD)") +
  theme_minimal()

girafe(
  ggobj = p_scatter,
  width_svg = 7, height_svg = 4.5,
  options = list(
    opts_hover(css = "stroke:black;stroke-width:2px;"),
    opts_tooltip(css = "background-color:white; padding:6px; border-radius:4px; box-shadow:1px 1px 4px rgba(0,0,0,0.2);")
  )
)
```

### Versión plotly

Dos caminos: convertir un ggplot con `ggplotly()`, o construir el gráfico nativo con `plot_ly()`. Te muestro el nativo porque da más control sobre el tooltip.

```{r plotly-scatter}
plot_ly(
  empresas,
  x = ~deuda_musd, y = ~ingresos_musd,
  color = ~sector,
  text = ~paste0(nombre, "<br>País: ", pais,
                 "<br>Ingresos: ", ingresos_musd, " MUSD",
                 "<br>Deuda: ", deuda_musd, " MUSD"),
  hoverinfo = "text",
  type = "scatter", mode = "markers",
  marker = list(size = 14)
) %>%
  layout(
    title = "Ingresos vs. Deuda",
    xaxis = list(title = "Deuda (MUSD)"),
    yaxis = list(title = "Ingresos (MUSD)")
  )
```

## 2. Barras: Ingresos por empresa

### Versión ggiraph

```{r ggiraph-bar}
p_bar <- empresas %>%
  arrange(desc(ingresos_musd)) %>%
  mutate(nombre = factor(nombre, levels = nombre)) %>%
  ggplot(aes(x = nombre, y = ingresos_musd, fill = sector)) +
  geom_col_interactive(
    aes(tooltip = paste0(ingresos_musd, " MUSD"), data_id = nombre)
  ) +
  labs(title = "Ingresos por empresa", x = NULL, y = "Ingresos (MUSD)") +
  theme_minimal() +
  theme(axis.text.x = element_text(angle = 40, hjust = 1))

girafe(ggobj = p_bar, width_svg = 7, height_svg = 4.5)
```

### Versión plotly

```{r plotly-bar}
empresas_ordenadas <- empresas %>% arrange(desc(ingresos_musd))

plot_ly(
  empresas_ordenadas,
  x = ~factor(nombre, levels = nombre), y = ~ingresos_musd,
  color = ~sector,
  type = "bar",
  text = ~paste0(ingresos_musd, " MUSD"),
  hoverinfo = "text"
) %>%
  layout(
    title = "Ingresos por empresa",
    xaxis = list(title = ""),
    yaxis = list(title = "Ingresos (MUSD)")
  )
```

## Notas para decidir

- **Tooltip / hover:** en ggiraph el tooltip es un string HTML simple que tú compones a mano (flexible pero manual). En plotly, `hoverinfo`/`hovertemplate` da más opciones nativas (formato de números, múltiples líneas con menos código).
- **Zoom:** plotly trae zoom/pan de fábrica en cualquier gráfico. En ggiraph necesitas activarlo explícitamente con `opts_zoom()`.
- **Consistencia visual con el resto de tu trabajo en R:** si usas `ggplot2` para tus análisis y quieres que el gráfico interactivo se vea idéntico al estático que ya conoces, ggiraph gana — es literalmente tu mismo gráfico con una capa de interactividad.
- **Selección cruzada con crosstalk:** ambos lo soportan. Plotly usa `highlight_key()` + `highlight()`; ggiraph usa el mismo `data_id` que ya ves arriba, comparado entre widgets. Cuando lleguemos a conectar tabla + gráfico + mapa, el código de "conexión" es parecido en ambos casos — no es un factor decisivo.
- **Peso del documento final:** si vas a tener muchos gráficos en un solo .html, ggiraph genera SVGs más livianos; plotly cada gráfico carga su propio motor JS (aunque se comparte entre gráficos del mismo documento, así que no es tan grave).

Con esto en mano, ¿te inclinas por alguno para seguir? Si no estás seguro aún, no pasa nada — podemos seguir con el grafo de accionistas (que ya sabemos que necesita `visNetwork` por lo de participación cruzada) y volver a esta decisión al final, viendo todo junto.
