---
title: "Análisis de las principales empresas de América Latina"
author: "Iñigo Arrazola y Manuel Bayón"
date: "2026-07-25"
output:
  html_document:
    theme: null
    df_print: default
---

```{r setup, include=FALSE}
knitr::opts_chunk$set(echo = FALSE, include = TRUE, cache = FALSE, results = 'asis', warning = FALSE)
library(dplyr)
#library(neo4r)
library(visNetwork)
library(bolt4jr)
library(reticulate)
library(readxl)
library(purrr)
library(grid)
library(gridExtra)
library(kableExtra)
library(patchwork)
library(ggplot2)
library(dplyr)
library(reactable)
library(stringr)
library(htmltools)
library(reactablefmtr)
library(ggiraph)
library(purrr)
library(giscoR)
library(scales)
library(qs2)
library(tidyr)
library(plotly)
library(jsonlite)

source(here::here("scripts", "auxiliares_datosWeb.R"))
```

```{css estilo-general, echo=FALSE}
/* ============================================================
   ESTILO VISUAL — paleta y tipografía editorial de datos
   Todo lo que hay que tocar para cambiar el "look" vive aquí.
   ============================================================ */

@import url('https://fonts.googleapis.com/css2?family=Newsreader:ital,wght@0,400;0,600;1,400&family=Inter:wght@400;500;600&display=swap');

:root {
  --canvas: #f5f4ed;   /* fondo de página, papel cálido en vez de blanco puro */
  --white:  #ffffff;   /* fondo de tarjetas */
  --ink:    #1B365D;   /* texto principal / títulos */
  --ink2:   #3a5278;   /* texto secundario, párrafos de sección */
  --muted:  #7a8898;   /* metadatos, leyendas, etiquetas de columnas */
  --accent: #B85C38;   /* color de acento: kickers, bordes de "insight", detalles */
  --border: #dddbd2;
  --shadow: 0 1px 6px rgba(27,54,93,.08);
  --font-s: 'Newsreader', Georgia, serif;   /* titulares */
  --font-b: 'Inter', system-ui, sans-serif; /* cuerpo de texto */
  --max: 1080px;
}

/* ── Reset básico y fondo general ─────────────────────────── */
* , *::before, *::after { box-sizing: border-box; }
html { scroll-behavior: smooth; }
body {
  font-family: var(--font-b);
  background: var(--canvas);
  color: var(--ink2);
  font-size: 17.5px;
  line-height: 1.7;
  max-width: var(--max);
  margin: 0 auto;
  padding: 0 32px 80px;
}

/* ── Bloque de título que genera rmarkdown (YAML) ─────────── */
h1.title {
  font-family: var(--font-s);
  font-size: clamp(2rem, 4vw, 3rem);
  font-weight: 600;
  color: var(--ink);
  line-height: 1.15;
  margin: 70px 0 6px;
}
h4.author, h4.date {
  font-family: var(--font-b);
  font-weight: 500;
  font-size: 0.85rem;
  text-transform: uppercase;
  letter-spacing: .06em;
  color: var(--muted);
  margin: 0 0 4px;
}

/* ── Encabezados de sección (#, ##) ───────────────────────── */
h1:not(.title) {
  font-family: var(--font-s);
  font-size: clamp(1.6rem, 3vw, 2.2rem);
  font-weight: 600;
  color: var(--ink);
  margin: 0 0 12px;
  line-height: 1.2;
}
h2, h3 {
  font-family: var(--font-s);
  font-weight: 600;
  color: var(--ink);
  margin: 32px 0 10px;
}
p { margin: 0 0 16px; }

/* Etiqueta tipo "01 — Los grupos" que va encima de cada título de sección.
   Se coloca manualmente con un div.section-label antes del encabezado. */
.section-label {
  font-family: var(--font-b);
  font-size: 0.75rem;
  font-weight: 600;
  text-transform: uppercase;
  letter-spacing: .12em;
  color: var(--accent);
  margin: 56px 0 10px;
}

/* ── Secciones: separador visual entre bloques temáticos ──── */
.section {
  border-top: 1px solid var(--border);
  padding-top: 40px;
  margin-top: 40px;
}
.section:first-of-type { border-top: none; margin-top: 0; }

/* ── Tarjetas: envuelven cada tabla / gráfico interactivo ─── */
.card {
  background: var(--white);
  border: 1px solid var(--border);
  border-radius: 12px;
  padding: 24px 26px 18px;
  box-shadow: var(--shadow);
  margin: 20px 0 28px;
}
.card-title {
  font-size: 0.8rem;
  font-weight: 600;
  text-transform: uppercase;
  letter-spacing: .08em;
  color: var(--muted);
  margin-bottom: 14px;
}
.card-note {
  font-size: 0.82rem;
  color: var(--muted);
  margin: -6px 0 16px;
  line-height: 1.55;
}

/* ── Caja de "insight" / nota metodológica destacada ──────── */
.insight {
  background: #fdf8f2;
  border-left: 4px solid var(--accent);
  border-radius: 0 8px 8px 0;
  padding: 16px 20px;
  font-size: 0.92rem;
  line-height: 1.65;
  color: var(--ink2);
  margin: 16px 0;
}
.insight strong { color: var(--ink); }

/* ── reactable: estilo unificado para TODAS las tablas del documento,
      incluidas las anidadas dentro de `details` (drill-down) ───── */
.reactable {
  font-family: var(--font-b);
  font-size: 0.88rem;
}
.reactable .rt-th {
  font-family: var(--font-b);
  font-size: 0.76rem;
  font-weight: 600;
  text-transform: uppercase;
  letter-spacing: .04em;
  color: var(--muted);
  background: var(--canvas);
  border-color: var(--border) !important;
}
.reactable .rt-td { border-color: var(--border) !important; }
.reactable .rt-tr:hover .rt-td { background: rgba(27,54,93,0.035); }

.reactable table.girafe_svg,
.reactable .plotly { font-family: var(--font-b) !important; }

/* ── Controles: botones toggle y cajas de selección ───────── */
.toggle-btn {
  font-family: var(--font-b);
  font-size: 0.82rem; font-weight: 500;
  padding: 6px 14px;
  border: 1px solid var(--border); border-radius: 20px;
  background: var(--white); color: var(--ink2); cursor: pointer;
  transition: all .15s;
}
.toggle-btn:hover { border-color: var(--ink2); color: var(--ink); }
.toggle-btn.active { background: var(--ink); color: var(--white); border-color: var(--ink); }

.select-box {
  font-family: var(--font-b);
  font-size: 0.85rem; padding: 7px 12px;
  border: 1px solid var(--border); border-radius: 6px;
  background: var(--white); color: var(--ink); cursor: pointer;
  min-width: 200px;
}
/* ── Controles compactos: mapa de terciles en una sola línea ─── */
#mapa-terciles-controles {
  flex-wrap: nowrap;
  gap: 10px;
  overflow-x: auto;
}
#mapa-terciles-controles #mapa-botones-var-terciles {
  flex-wrap: nowrap;
  gap: 6px;
}
#mapa-terciles-controles .toggle-btn {
  font-size: 0.72rem;
  padding: 5px 10px;
  white-space: nowrap;
}
#mapa-terciles-controles .select-box {
  font-size: 0.75rem;
  padding: 5px 8px;
  min-width: 0;
  width: auto;
}

@media (max-width: 900px) {
  #mapa-terciles-controles {
    flex-wrap: wrap;
    overflow-x: visible;
  }
}

/* ── Responsive ────────────────────────────────────────────── */
@media (max-width: 720px) {
  body { padding: 0 18px 60px; }
  .card { padding: 18px 16px 14px; }
}
```

```{r}
tabla_empresas <- qs_read(here::here("export","objetos","tabla_empresas.qs2"))
tabla_accionistas <- qs_read(here::here("export", "objetos", "tabla_accionistas.qs2"))
tabla_filiales <- qs_read(here::here("export", "objetos", "tabla_filiales.qs2"))
tabla_financials_currency <- qs_read(here::here("export", "objetos", "tabla_financials_currency.qs2"))
tabla_financials_dolares <- qs_read(here::here("export", "objetos", "tabla_financials_dolares.qs2"))
tabla_financials_dolares_ajustados <- qs_read(here::here("export", "objetos", "tabla_financials_dolares_ajustados.qs2"))
#### Estas son las tablas de las peticiones de febrero de 2026
data_1 <- qs_read(here::here("export","tablas","peticiones_febrero_2026","data_1.qs2"))
tabla_0 <- qs_read(here::here("export","tablas","peticiones_febrero_2026","tabla_0.qs2"))
tabla_1 <- qs_read(here::here("export","tablas","peticiones_febrero_2026","tabla_1.qs2"))
tabla_1b <- qs_read(here::here("export","tablas","peticiones_febrero_2026","tabla_1b.qs2"))
tabla_2 <- qs_read(here::here("export","tablas","peticiones_febrero_2026","tabla_2.qs2"))
tabla_3 <- qs_read(here::here("export","tablas","peticiones_febrero_2026","tabla_3.qs2"))
tabla_4 <- qs_read(here::here("export","tablas","peticiones_febrero_2026","tabla_4.qs2"))
tabla_4b <- qs_read(here::here("export","tablas","peticiones_febrero_2026","tabla_4b.qs2"))
tabla_5 <- qs_read(here::here("export","tablas","peticiones_febrero_2026","tabla_5.qs2"))
tabla_6 <- qs_read(here::here("export","tablas","peticiones_febrero_2026","tabla_6.qs2"))
tabla_7 <- qs_read(here::here("export","tablas","peticiones_febrero_2026","tabla_7.qs2"))
tabla_8 <- qs_read(here::here("export","tablas","peticiones_febrero_2026","tabla_8.qs2"))
tabla_9 <- qs_read(here::here("export","tablas","peticiones_febrero_2026","tabla_9.qs2"))
tabla_10 <- qs_read(here::here("export","tablas","peticiones_febrero_2026","tabla_10.qs2"))
tabla_11 <- qs_read(here::here("export","tablas","peticiones_febrero_2026","tabla_11.qs2"))
tabla_12 <- qs_read(here::here("export","tablas","peticiones_febrero_2026","tabla_12.qs2"))
tabla_13 <- qs_read(here::here("export","tablas","peticiones_febrero_2026","tabla_13.qs2"))
tabla_14 <- qs_read(here::here("export","tablas","peticiones_febrero_2026","tabla_14.qs2"))

data_3 <- data_1 %>% group_by(empresa.name) %>% 
  arrange(desc(r.outstanding)) %>%
  slice_head() %>%
  ungroup() %>%
  mutate(tercil = ntile(r.outstanding, 3)) %>%
  select(tercil, empresa.name, accionista.name, accionista.country_region, r.outstanding, r.value) %>%
  filter(!is.na(tercil))

tabla_empresas_terciles <- tabla_empresas %>% 
  inner_join(data_3, by = c("name" = "empresa.name"))

tabla_paises_variables_num <- tabla_empresas %>% group_by(country_region) %>%
  summarise(
    total_count = n(),
    sum_total_revenue = sum(total_revenue, na.rm = TRUE),
    sum_market_cap = sum(market_cap, na.rm = TRUE),
    sum_employees = sum(employees, na.rm = TRUE),
    .groups = "drop"
  )
tabla_paises_variables_num_sector <- tabla_empresas %>% group_by(country_region, industry_reclassified_2) %>%
  summarise(
    total_count = n(),
    sum_total_revenue = sum(total_revenue, na.rm = TRUE),
    sum_market_cap = sum(market_cap, na.rm = TRUE),
    sum_employees = sum(employees, na.rm = TRUE),
    .groups = "drop"
  )


```


```{=html}
<div class="section">
```

# Introducción

En esta página queremos ofrecer una mirada exploratoria a los datos procesados sobre las principales empresas de América Latina. Estos datos comprenden los accionistas, las empresas filiales y las variables económicas más importantes de las compañías. La información en bruto fue recolectada de bases de datos corporativas. El modelamiento de los datos se realizó con R, usando el paquete R6 para construir los diferente objetos. Adicionalmente, desde R, los datos procesados fueron volcados a una base no relacional neo4j para poder analizar sus propiedades topológicas.

En la primera sección presentaremos los datos más relevantes de las empresas de manera general. En la segunda sección profundizaremos a través de gráficos, mapas y grafos de síntesis.

```{=html}
</div>
<div class="section">
<div class="section-label">01 — Exploración</div>
```

# Exploración de las 300 empresas

Esta tabla nos muestra las empresas procesadas. Puede filtrar las columnas con ayuda de los cuadros de texto y los botones interactivos de la tabla.

```{r}

tabla_empresas <- tabla_empresas[,columnas_tabla_empresas]
tabla_empresas$total_revenue[tabla_empresas$total_revenue < 0] <- NA

htmltools::div(
  class = "card",
  htmltools::div(class = "card-title", "Empresas — datos generales"),
reactable(
  tabla_empresas,
  elementId = "tabla_empresas_widget",  # <- id clave para el filtro
  columns = list(
    name = colDef(
      name = "Empresa", 
      minWidth = 150,
      filterable = TRUE
    ),
    country_region = colDef(
      name = "País / Región",
      filterable = TRUE
    ),
    
    industry_reclassified_2 = colDef(
      name = "Sector",
      filterable = TRUE,  # necesario para que setFilter funcione, aunque ocultemos el input
      cell = function(value) {
        color <- colores_industria[[value]]
        if (is.null(color)) color <- "#999999"  # color por defecto si el sector no está en la lista
        
        htmltools::tags$span(
          style = sprintf(
            "background-color:%s; color:white; padding:4px 10px; border-radius:12px;
             font-size:12px; cursor:pointer; display:inline-block;",
            color
          ),
          onclick = sprintf(
            "Reactable.setFilter('tabla_empresas_widget', 'industry_reclassified_2', '%s')",
            value
          ),
          value
        )
      }
    ),
    
    total_revenue = colDef(
      name = "Ingresos Totales",
      filterable = TRUE,
      filterInput = range_filter("tabla_empresas_widget"),
      filterMethod = filtro_rango_js,
      align = "left",
      cell = personalized_bar("total_revenue", tabla_empresas, "#3182bd")
    ),
    employees = colDef(
      name = "Empleados",
      filterable = TRUE,
      filterInput = range_filter("tabla_empresas_widget"),
      filterMethod = filtro_rango_js,
      align = "left",
      cell = data_bars(tabla_empresas, fill_color = "#31a354", background = "#f0f0f0",
                        text_position = "outside-end", number_fmt = scales::label_comma()),
    ),
    market_cap = colDef(
      name = "Cap. de Mercado",
      filterable = TRUE,
      filterInput = range_filter("tabla_empresas_widget"),
      filterMethod = filtro_rango_js,
      align = "left",
      cell = personalized_bar("market_cap", tabla_empresas, "#3182bd")
    )
  ),
  defaultPageSize = 15,
  searchable = TRUE,
  highlight = TRUE,
  bordered = TRUE,
  striped = TRUE,
  compact = TRUE
)
)

```

Estos dos gŕaficos nos muestran la evolución de las variables económicas "Total Revenues" y "Market Capitalization" de las compañías. Las empresas mostradas en el gráficos son las actualmente visibles de la tabla, de modo que si realizas filtros en la misma la información graficada se ajustará a las empresas filtradas. Si tienes varias empresas visibles, puedes seleccionar una de sus líneas para resaltarla y ver su correspondiente línea en el otro gráfico.

```{r grafico-evolucion, echo=FALSE}
formato_moneda <- function(x) paste0("$", scales::label_number(scale = 1e-6, accuracy = 0.1)(x), "M")

# Datos largo: una fila por empresa/año/variable, ya en dólares ajustados
datos_lineas <- tabla_financials_dolares_ajustados %>%
  filter(variable %in% c("total revenue", "market capitalization")) %>%
  mutate(valor_fmt = formato_moneda(valor))

# Universo de empresas y un color estable por empresa (mismo color en las dos facetas)
empresas_orden  <- sort(unique(tabla_empresas$name))
n_empresas      <- length(empresas_orden)
colores_empresa <- setNames(scales::hue_pal()(n_empresas), empresas_orden)

# Construye una faceta (un gráfico plot_ly independiente) con una traza por empresa,
# manteniendo SIEMPRE el mismo número y orden de trazas que "empresas_orden"
# (incluso si a alguna empresa le faltan datos), para que los índices de traza
# coincidan entre las dos facetas y el JS pueda enlazarlas por posición.
construir_facet <- function(var_col, var_label) {
  df_var <- datos_lineas %>% filter(variable == var_col)
  p <- plot_ly()
  for (emp in empresas_orden) {
    d <- df_var %>% filter(empresa == emp) %>% arrange(anho)
    if (nrow(d) == 0) {
      d <- tibble::tibble(anho = numeric(0), valor = numeric(0), valor_fmt = character(0))
    }
    p <- p %>% add_trace(
      data = d,
      x = ~anho, y = ~valor,
      type = "scatter", mode = "lines+markers",
      name = emp,
      showlegend = FALSE,
      line   = list(color = colores_empresa[[emp]], width = 1.6),
      marker = list(color = colores_empresa[[emp]], size = 5),
      customdata = ~valor_fmt,
      hovertemplate = paste0(
        "<b>%{fullData.name}</b><br>", var_label, ": %{customdata}<br>Año: %{x}<extra></extra>"
      )
    )
  }
  p
}

p_revenue   <- construir_facet("total revenue", "Ingresos totales")
p_marketcap <- construir_facet("market capitalization", "Cap. de mercado")

# Eje X compartido: años 1990-2024, letra pequeña y angulada para que no se solapen
eje_x <- list(
  title = "", tickangle = -45, tickfont = list(size = 9),
  dtick = 2, range = c(1989.3, 2024.7)
)

fig <- subplot(p_revenue, p_marketcap, nrows = 1, margin = 0.07) %>%
  layout(
    showlegend = FALSE,
    hovermode = "closest",
    margin = list(t = 44, b = 60),
    annotations = list(
      list(text = "Ingresos totales", x = 0.16, y = 1.08, xref = "paper", yref = "paper",
           showarrow = FALSE, font = list(size = 13, color = "#1B365D", family = "Inter, sans-serif")),
      list(text = "Capitalización de mercado", x = 0.84, y = 1.08, xref = "paper", yref = "paper",
           showarrow = FALSE, font = list(size = 13, color = "#1B365D", family = "Inter, sans-serif"))
    ),
    xaxis  = eje_x,
    xaxis2 = eje_x,
    yaxis  = list(title = "", tickformat = "$,.2s"),
    yaxis2 = list(title = "", tickformat = "$,.2s")
  ) %>%
  config(displayModeBar = FALSE, responsive = TRUE)

htmltools::div(
  id = "grafico_evolucion_container",
  class = "card",
  fig
)
```

```{r indices-empresas, results='asis', echo=FALSE}
# Mapa empresa -> [índice de su traza en faceta 1, índice en faceta 2].
# Se genera en R (donde conocemos el orden real de las trazas) y se vuelca
# como JSON para que el JS de sincronización no tenga que adivinarlo.
mapa_indices <- setNames(
  lapply(seq_along(empresas_orden), function(i) c(i - 1L, i - 1L + n_empresas)),
  empresas_orden
)
mapa_indices_json <- jsonlite::toJSON(mapa_indices, auto_unbox = TRUE)

cat(paste0('
<script>
window.MAPA_INDICES_EMPRESAS = ', mapa_indices_json, ';
</script>
'))
```

```{=html}
<script>
document.addEventListener("DOMContentLoaded", function() {
  var tabla   = document.querySelector("#tabla_empresas_widget");
  var grafico = document.querySelector("#grafico_evolucion_container");
  var mapa    = window.MAPA_INDICES_EMPRESAS || {};

  // Lista plana con todos los índices de traza (de las dos facetas)
  var todosIdx = [];
  Object.keys(mapa).forEach(function(emp) {
    mapa[emp].forEach(function(i) { todosIdx.push(i); });
  });

  var grafDiv = null;
  var listo   = false;

  function actualizarVisibilidad() {
    if (!grafDiv || !tabla) return;
    var filas = tabla.querySelectorAll(".rt-tbody .rt-tr");
    if (filas.length === 0) return; // la tabla todavía no se montó

    var visibles = new Set();
    filas.forEach(function(fila) {
      var celda = fila.querySelector(".rt-td");
      if (celda) visibles.add(celda.innerText.trim());
    });
    if (visibles.size === 0) return;

    // Por si quedó una línea resaltada de un hover anterior
    Plotly.restyle(grafDiv, { opacity: 1, "line.width": 1.6 }, todosIdx);

    var visArray = new Array(todosIdx.length);
    Object.keys(mapa).forEach(function(emp) {
      var visible = visibles.has(emp);
      mapa[emp].forEach(function(idx) { visArray[idx] = visible; });
    });

    Plotly.restyle(grafDiv, { visible: visArray }, todosIdx);
    Plotly.relayout(grafDiv, {
      "xaxis.autorange": true, "yaxis.autorange": true, "yaxis2.autorange": true
    });
  }

  function resaltar(emp) {
    var idxHighlight = mapa[emp] || [];
    var idxResto = todosIdx.filter(function(i) { return idxHighlight.indexOf(i) === -1; });
    if (idxResto.length)     Plotly.restyle(grafDiv, { opacity: 0.15 }, idxResto);
    if (idxHighlight.length) Plotly.restyle(grafDiv, { opacity: 1, "line.width": 3 }, idxHighlight);
  }

  function quitarResalte() {
    Plotly.restyle(grafDiv, { opacity: 1, "line.width": 1.6 }, todosIdx);
  }

  // grafDiv.on() solo existe cuando Plotly termina de montar el widget
  // (es asíncrono), así que sondeamos hasta que esté disponible.
  var intentos = 0;
  var intervalo = setInterval(function() {
    intentos++;
    if (!grafDiv) grafDiv = grafico.querySelector(".plotly.html-widget");
    if (grafDiv && typeof grafDiv.on === "function") {
      listo = true;
      actualizarVisibilidad(); // aplica página 1 / filtro inicial de la tabla
      grafDiv.on("plotly_hover", function(ev) {
        if (ev.points && ev.points.length) resaltar(ev.points[0].data.name);
      });
      grafDiv.on("plotly_unhover", quitarResalte);
      clearInterval(intervalo);
    } else if (intentos > 40) {
      clearInterval(intervalo);
    }
  }, 150);

  var observer = new MutationObserver(function() {
    if (listo) actualizarVisibilidad();
  });
  observer.observe(tabla, { childList: true, subtree: true });
});
</script>
```

Este mapa muestra, por país, el número de empresas o el total de alguna variable económica de la tabla de síntesis. Usa los botones para cambiar la variable y la caja de selección para filtrar por sector.

```{r mapa-sintesis, echo=FALSE}
# Normalización de nombres de país para que coincidan con el atlas de
# países que usa Plotly (locationmode = "country names"). Si aparece
# algún país sin colorear en el mapa, probablemente su nombre en
# `country_region` no coincide exactamente con el atlas -- se añade
# aquí su corrección.
normaliza_pais_mapa <- c("United States of America" = "United States")

variables_num <- c(
  total_count       = "Nº de empresas",
  sum_total_revenue = "Ingresos totales",
  sum_market_cap    = "Capitalización de mercado",
  sum_employees     = "Empleados"
)

tabla_mapa_base <- tabla_paises_variables_num_sector %>%
  rename(sector = industry_reclassified_2) %>%
  mutate(country_region = dplyr::recode(country_region, !!!normaliza_pais_mapa))

sectores <- sort(unique(tabla_mapa_base$sector))
paises_mapa <- sort(unique(tabla_mapa_base$country_region))

formato_valor_mapa <- list(
  total_count       = scales::label_comma(),
  sum_total_revenue = formato_moneda,
  sum_market_cap    = formato_moneda,
  sum_employees     = scales::label_comma()
)

# Para cada variable numérica, precalculamos el vector z + hovertext
# tanto para "Todos los sectores" (sumando entre sectores) como para
# cada sector individual, siempre alineados con `paises_mapa`.
construir_datos_mapa <- function(var_col) {
  fmt       <- formato_valor_mapa[[var_col]]
  var_label <- variables_num[[var_col]]

  todos <- tabla_mapa_base %>%
    group_by(country_region) %>%
    summarise(valor = sum(.data[[var_col]], na.rm = TRUE), .groups = "drop")
  todos <- todos[match(paises_mapa, todos$country_region), ]

  lista <- list(
    "Todos los sectores" = list(
      z = todos$valor,
      hovertext = paste0("<b>", paises_mapa, "</b><br>Todos los sectores<br>",
                          var_label, ": ", fmt(todos$valor))
    )
  )

  for (sec in sectores) {
    df_sec <- tabla_mapa_base %>% filter(sector == sec)
    df_sec <- df_sec[match(paises_mapa, df_sec$country_region), ]
    valores <- df_sec[[var_col]]
    lista[[sec]] <- list(
      z = valores,
      hovertext = paste0("<b>", paises_mapa, "</b><br>", sec, "<br>",
                          var_label, ": ", fmt(valores))
    )
  }
  lista
}

datos_mapa <- lapply(names(variables_num), construir_datos_mapa)
names(datos_mapa) <- names(variables_num)

var_inicial_mapa    <- "total_count"
sector_inicial_mapa <- "Todos los sectores"

mapa_mundial <- plot_ly(
  type = "choropleth",
  locations = paises_mapa,
  locationmode = "country names",
  z = datos_mapa[[var_inicial_mapa]][[sector_inicial_mapa]]$z,
  text = datos_mapa[[var_inicial_mapa]][[sector_inicial_mapa]]$hovertext,
  hoverinfo = "text",
  colorscale = list(list(0, "#eef2f7"), list(1, "#1B365D")),
  marker = list(line = list(color = "#ffffff", width = 0.5)),
  colorbar = list(title = "", len = 0.75)
) %>%
  layout(
    geo = list(
      projection = list(type = "natural earth"),
      showframe = FALSE,
      showcoastlines = FALSE,
      showland = TRUE, landcolor = "#f0eeea",
      bgcolor = "transparent"
    ),
    paper_bgcolor = "transparent",
    margin = list(t = 10, b = 10, l = 0, r = 0)
  ) %>%
  config(displayModeBar = FALSE, responsive = TRUE)

htmltools::div(
  class = "card",
  htmltools::div(class = "card-title", "Mapa mundial — síntesis por país"),
  htmltools::div(
    style = "display:flex; gap:16px; align-items:center; flex-wrap:wrap; margin-bottom:16px;",
    htmltools::div(
      id = "mapa-botones-var",
      style = "display:flex; gap:8px; flex-wrap:wrap;",
      lapply(names(variables_num), function(v) {
        htmltools::tags$button(
          class = paste("toggle-btn", if (identical(v, var_inicial_mapa)) "active" else ""),
          `data-var` = v,
          variables_num[[v]]
        )
      })
    ),
    htmltools::tags$select(
      id = "mapa-selector-sector",
      class = "select-box",
      htmltools::tags$option(value = "Todos los sectores", "Todos los sectores"),
      lapply(sectores, function(s) htmltools::tags$option(value = s, s))
    )
  ),
  htmltools::div(id = "mapa_sintesis_container", mapa_mundial)
)
```


```{r mapa-sintesis-datos-json, results='asis', echo=FALSE}
datos_mapa_json <- jsonlite::toJSON(datos_mapa, auto_unbox = TRUE, na = "null")

cat(paste0('
<script>
window.DATOS_MAPA_SINTESIS = ', datos_mapa_json, ';
</script>
'))
```

```{=html}
<script>
document.addEventListener("DOMContentLoaded", function() {
  var datos     = window.DATOS_MAPA_SINTESIS || {};
  var contenedor = document.getElementById("mapa_sintesis_container");
  var botones    = document.querySelectorAll("#mapa-botones-var .toggle-btn");
  var selector   = document.getElementById("mapa-selector-sector");

  var varActual    = "total_count";
  var sectorActual = "Todos los sectores";
  var grafDiv      = null;

  function actualizarMapa() {
    if (!grafDiv) return;
    var d = datos[varActual] && datos[varActual][sectorActual];
    if (!d) return;
    Plotly.restyle(grafDiv, { z: [d.z], text: [d.hovertext] }, [0]);
  }

  botones.forEach(function(btn) {
    btn.addEventListener("click", function() {
      varActual = btn.getAttribute("data-var");
      botones.forEach(function(b) { b.classList.remove("active"); });
      btn.classList.add("active");
      actualizarMapa();
    });
  });

  selector.addEventListener("change", function() {
    sectorActual = selector.value;
    actualizarMapa();
  });

  var intentos = 0;
  var intervalo = setInterval(function() {
    intentos++;
    if (!grafDiv) grafDiv = contenedor.querySelector(".plotly.html-widget");
    if (grafDiv || intentos > 40) clearInterval(intervalo);
  }, 150);
});
</script>
```


```{=html}
</div>
<div class="section">
<div class="section-label">02 — Síntesis</div>
```

# Datos de síntesis sobre las empresas

A continuación presentaremos algunos gráficos que sintetizan la información corporativa procesada.

En este gráfico interactivo de barras ilustramos las variables total_count, sum_total_revenue, sum_market_cap y sum_employees de las empresas, agrupadas por sector en el eje horizontal y apiladas por país en las barras. Puede cambiar la variable mostrada en el eje vertical del gráfico con los botones interactivos, así como filtrar un país buscándolo en la caja de texto o haciendo doble click en su icono de la leyenda. De igual manera, al pasar el cursor por una barra se le mostrará resaltada la información apuntada.

```{r}
# -----------------------------------------------------------
# 1. Datos
# -----------------------------------------------------------
tabla_grafico <- tabla_empresas %>% group_by(country_region, industry_reclassified_2) %>%
  summarise(total_count = n(),
          sum_total_revenue = sum(total_revenue, na.rm = TRUE),
          sum_market_cap = sum(market_cap, na.rm = TRUE),
          sum_employees = sum(employees, na.rm = TRUE),
          .groups = "drop"
          )
write.csv(tabla_grafico, file=here::here("export","tablas","tabla_grafico.csv"))

tabla_sintesis <- tabla_grafico %>%
  rename(sector = industry_reclassified_2) %>%
  mutate(country_region = as.character(country_region),
         sector = as.character(sector))

variables_num <- c(
  total_count       = "Nº de empresas",
  sum_total_revenue = "Ingresos totales",
  sum_market_cap    = "Capitalización de mercado",
  sum_employees     = "Empleados"
)

tabla_completa <- tabla_sintesis %>%
  tidyr::complete(
    country_region, sector,
    fill = list(total_count = 0, sum_total_revenue = 0,
                sum_market_cap = 0, sum_employees = 0)
  ) %>%
  arrange(sector, country_region)

paises   <- sort(unique(tabla_completa$country_region))
sectores <- sort(unique(tabla_completa$sector))

label_auto <- scales::label_number(scale_cut = scales::cut_short_scale())

construir_y_hovertext <- function(var_col) {
  var_label <- variables_num[[var_col]]
  y_list <- list(); hovertext_list <- list()
  for (pais in paises) {
    df_pais <- tabla_completa %>%
      filter(country_region == pais) %>%
      arrange(match(sector, sectores))
    y_list[[pais]] <- df_pais[[var_col]]
    hovertext_list[[pais]] <- paste0(
      "<b>", pais, "</b><br>",
      "Sector: ", df_pais$sector, "<br>",
      var_label, ": ", label_auto(df_pais[[var_col]])
    )
  }
  list(y = y_list, hovertext = hovertext_list)
}

datos_por_var <- lapply(names(variables_num), construir_y_hovertext)
names(datos_por_var) <- names(variables_num)


# -----------------------------------------------------------
# 2. Gráfico base — con elementId fijo para poder referenciarlo
#    desde el JS del buscador de país, y tamaño ampliado
# -----------------------------------------------------------

var_inicial <- "total_count"
id_grafico  <- "grafico_sintesis"

p <- plot_ly() # <-- sin elementId

for (pais in paises) {
  p <- p %>% add_trace(
    type = "bar",
    x = sectores,
    y = datos_por_var[[var_inicial]]$y[[pais]],
    hovertext = datos_por_var[[var_inicial]]$hovertext[[pais]],
    hoverinfo = "text",
    name = pais,
    visible = TRUE
  )
}

n_trazas   <- length(paises)
idx_trazas <- 0:(n_trazas - 1)

# -----------------------------------------------------------
# 3. Botones de variable 
# -----------------------------------------------------------


botones_var <- lapply(names(variables_num), function(v) {
  list(
    method = "update",
    args = list(
      list(
        y         = unname(datos_por_var[[v]]$y[paises]),
        hovertext = unname(datos_por_var[[v]]$hovertext[paises])
      ),
      list(
        `yaxis.title.text` = unname(variables_num[[v]]),
        `yaxis.autorange`  = TRUE
      ),
      idx_trazas
    ),
    label = variables_num[[v]]
  )
})

# -----------------------------------------------------------
# 4. Layout 
# -----------------------------------------------------------

p <- p %>% layout(
  height = 650,
  barmode = "stack",
  barnorm = "fraction",
  margin = list(t = 90, r = 160),  # margen derecho fijo para que la leyenda no "salte" de ancho
  xaxis = list(title = NULL),
  yaxis = list(title = variables_num[[var_inicial]], tickformat = ".0%", autorange = TRUE),
  legend = list(title = list(text = "País / región")),
  updatemenus = list(
    list(
      type = "buttons", direction = "right",
      x = 0, y = 1.15, xanchor = "left",
      buttons = botones_var
    )
  )
) %>%
  config(responsive = TRUE)

p <- p %>%
  htmlwidgets::onRender(
    "function(el) {
      el.style.height = '650px';
      if (el.parentElement) { el.parentElement.style.height = '650px'; }
    }"
  )

htmltools::div(
  class = "card",
  htmltools::div(class = "card-title", "Empresas por sector y país/región"),
  htmltools::div(
    id = "contenedor_grafico_sintesis",
    style = "position:relative;",
    p
  )
)

```

```{r filtro-pais-autocompletar, results='asis', echo=FALSE}

paises_json <- jsonlite::toJSON(paises)

cat(paste0('
<div id="filtro-pais-container" style="position:absolute; display:none;">
  <label for="filtro-pais" style="font-size:0.85em;"><strong>País / región: </strong></label><br>
  <input
    id="filtro-pais"
    placeholder="Escribe un país o deja vacío para ver todos"
    style="padding:4px 8px; width:100%; box-sizing:border-box; border:1px solid #ccc; border-radius:4px;"
    autocomplete="off"
  >
  <div id="sugerencias-pais" style="
    width:100%; background:white; border:1px solid #ccc; border-top:none;
    max-height:180px; overflow-y:auto; z-index:10; display:none; box-sizing:border-box;
  "></div>
</div>

<script>
(function() {
  const contenedor = document.getElementById("contenedor_grafico_sintesis");
  const grafDiv    = contenedor.querySelector(".plotly.html-widget");
  const filtroDiv  = document.getElementById("filtro-pais-container");

  // Mueve el div del filtro para que quede DENTRO del contenedor del
  // gráfico (aunque se generaran en chunks R distintos), así el
  // position:absolute se calcula relativo al contenedor y no al body.
  contenedor.appendChild(filtroDiv);

  const paises = ', paises_json, ';

  const input = document.getElementById("filtro-pais");
  const caja  = document.getElementById("sugerencias-pais");

  function reposicionarFiltro() {
    const legendNode = grafDiv.querySelector("g.legend");
    if (!legendNode || !contenedor) return;

    const legendRect = legendNode.getBoundingClientRect();
    const contRect   = contenedor.getBoundingClientRect();

    filtroDiv.style.top     = (legendRect.bottom - contRect.top + 10) + "px";
    filtroDiv.style.left    = (legendRect.left   - contRect.left) + "px";
    filtroDiv.style.width   = legendRect.width + "px";
    filtroDiv.style.display = "block";
  }

  function aplicarFiltro(val) {
    let visible, barnorm, tickformat;

    if (val === "") {
      visible = paises.map(() => true);
      barnorm = "fraction";
      tickformat = ".0%";
    } else {
      const idx = paises.findIndex(p => p.toLowerCase() === val.toLowerCase());
      if (idx === -1) return;
      visible = paises.map((_, i) => i === idx);
      barnorm = "";
      tickformat = "";
    }

    Plotly.restyle(grafDiv, { visible: visible });
    Plotly.relayout(grafDiv, {
      "barnorm": barnorm,
      "yaxis.tickformat": tickformat,
      "yaxis.autorange": true
    });
  }

  function mostrarSugerencias(val) {
    caja.innerHTML = "";
    if (val === "") { caja.style.display = "none"; return; }

    const coincidencias = paises.filter(p =>
      p.toLowerCase().includes(val.toLowerCase())
    );

    if (coincidencias.length === 0) { caja.style.display = "none"; return; }

    coincidencias.forEach(pais => {
      const opcion = document.createElement("div");
      opcion.textContent = pais;
      opcion.style.padding = "4px 8px";
      opcion.style.cursor = "pointer";
      opcion.addEventListener("mouseenter", () => opcion.style.background = "#f0f0f0");
      opcion.addEventListener("mouseleave", () => opcion.style.background = "white");
      opcion.addEventListener("click", () => {
        input.value = pais;
        caja.style.display = "none";
        aplicarFiltro(pais);
      });
      caja.appendChild(opcion);
    });

    caja.style.display = "block";
  }

  input.addEventListener("input", function(e) {
    const val = e.target.value.trim();
    mostrarSugerencias(val);
    if (val === "") aplicarFiltro("");
  });

  document.addEventListener("click", function(e) {
    if (e.target !== input) caja.style.display = "none";
  });

  // --- Enganche seguro con plotly ---
  // grafDiv.on() solo existe una vez que plotly terminó de inicializar
  // el widget, y eso puede tardar (es asíncrono). Sondeamos hasta que
  // exista, en vez de asumir que ya está listo -- así evitamos que un
  // error interrumpa el resto del script.
  window.addEventListener("resize", reposicionarFiltro);

  let intentos = 0;
  const intervalo = setInterval(function() {
    intentos++;
    reposicionarFiltro();

    if (typeof grafDiv.on === "function") {
      grafDiv.on("plotly_afterplot", reposicionarFiltro);
      clearInterval(intervalo);
    } else if (intentos > 20) {
      clearInterval(intervalo);
    }
  }, 200);
})();
</script>
'))
```
# Distribución de empresas por terciles

Este mapa muestra, como el anterior, la distribución espacial de las empresas. Sin embargo, en el mapa ahora podemos visualizar las empresas según sus terciles.

```{r}
normaliza_pais_mapa_terciles <- c("United States of America" = "United States")

variables_num <- c(
  total_count       = "Nº de empresas",
  sum_total_revenue = "Ingresos totales",
  sum_market_cap    = "Capitalización de mercado",
  sum_employees     = "Empleados"
)

tabla_mapa_base_terciles <- tabla_empresas_terciles %>%
  group_by(country_region, industry_reclassified_2, tercil) %>%
  summarise(
    total_count = n(),
    sum_total_revenue = sum(total_revenue, na.rm = TRUE),
    sum_market_cap = sum(market_cap, na.rm = TRUE),
    sum_employees = sum(employees, na.rm = TRUE),
    .groups = "drop"
  ) %>%
  rename(sector = industry_reclassified_2) %>%
  mutate(
    country_region = dplyr::recode(country_region, !!!normaliza_pais_mapa_terciles),
    tercil = as.character(tercil)
  )

sectores_terciles <- sort(unique(tabla_mapa_base_terciles$sector))
terciles_terciles <- sort(unique(tabla_mapa_base_terciles$tercil))
paises_mapa_terciles <- sort(unique(tabla_mapa_base_terciles$country_region))

# Etiquetas legibles para el selector de tercil (ajusta el texto si quieres
# algo más descriptivo, p.ej. "Tercil 1 (bajo)")
etiquetas_tercil_terciles <- setNames(paste("Tercil", terciles_terciles), terciles_terciles)

formato_valor_mapa_terciles <- list(
  total_count       = scales::label_comma(),
  sum_total_revenue = formato_moneda,
  sum_market_cap    = formato_moneda,
  sum_employees     = scales::label_comma()
)

# Para cada variable numérica, precalculamos z + hovertext para TODAS las
# combinaciones de sector x tercil (incluyendo "Todos los sectores" y
# "Todos los terciles"), siempre alineados con `paises_mapa_terciles`.
construir_datos_mapa_terciles <- function(var_col) {
  fmt       <- formato_valor_mapa_terciles[[var_col]]
  var_label <- variables_num[[var_col]]

  calcular_grupo_terciles <- function(df, etiqueta_sector, etiqueta_tercil) {
    resumen <- df %>%
      group_by(country_region) %>%
      summarise(valor = sum(.data[[var_col]], na.rm = TRUE), .groups = "drop")
    resumen <- resumen[match(paises_mapa_terciles, resumen$country_region), ]
    list(
      z = resumen$valor,
      hovertext = paste0(
        "<b>", paises_mapa_terciles, "</b><br>",
        etiqueta_sector, "<br>", etiqueta_tercil, "<br>",
        var_label, ": ", fmt(resumen$valor)
      )
    )
  }

  lista <- list()

  # Todos los sectores
  lista[["Todos los sectores"]] <- list(
    "Todos los terciles" = calcular_grupo_terciles(tabla_mapa_base_terciles, "Todos los sectores", "Todos los terciles")
  )
  for (t in terciles_terciles) {
    df_t <- tabla_mapa_base_terciles %>% filter(tercil == t)
    lista[["Todos los sectores"]][[etiquetas_tercil_terciles[[t]]]] <-
      calcular_grupo_terciles(df_t, "Todos los sectores", etiquetas_tercil_terciles[[t]])
  }

  # Cada sector individual
  for (sec in sectores_terciles) {
    df_sec <- tabla_mapa_base_terciles %>% filter(sector == sec)
    lista[[sec]] <- list(
      "Todos los terciles" = calcular_grupo_terciles(df_sec, sec, "Todos los terciles")
    )
    for (t in terciles_terciles) {
      df_sec_t <- df_sec %>% filter(tercil == t)
      lista[[sec]][[etiquetas_tercil_terciles[[t]]]] <- calcular_grupo_terciles(df_sec_t, sec, etiquetas_tercil_terciles[[t]])
    }
  }

  lista
}

datos_mapa_terciles <- lapply(names(variables_num), construir_datos_mapa_terciles)
names(datos_mapa_terciles) <- names(variables_num)

var_inicial_mapa_terciles    <- "total_count"
sector_inicial_mapa_terciles <- "Todos los sectores"
tercil_inicial_mapa_terciles <- "Todos los terciles"

mapa_mundial_terciles <- plot_ly(
  type = "choropleth",
  locations = paises_mapa_terciles,
  locationmode = "country names",
  z = datos_mapa_terciles[[var_inicial_mapa_terciles]][[sector_inicial_mapa_terciles]][[tercil_inicial_mapa_terciles]]$z,
  text = datos_mapa_terciles[[var_inicial_mapa_terciles]][[sector_inicial_mapa_terciles]][[tercil_inicial_mapa_terciles]]$hovertext,
  hoverinfo = "text",
  colorscale = list(list(0, "#eaf5ea"), list(1, "#1B5E20")),  # escala verde
  marker = list(line = list(color = "#ffffff", width = 0.5)),
  colorbar = list(title = "", len = 0.75)
) %>%
  layout(
    geo = list(
      projection = list(type = "natural earth"),
      showframe = FALSE,
      showcoastlines = FALSE,
      showland = TRUE, landcolor = "#f0eeea",
      bgcolor = "transparent"
    ),
    paper_bgcolor = "transparent",
    margin = list(t = 10, b = 10, l = 0, r = 0)
  ) %>%
  config(displayModeBar = FALSE, responsive = TRUE)

htmltools::div(
  class = "card",
  htmltools::div(class = "card-title", "Mapa mundial — síntesis por país y tercil"),
  htmltools::div(
    id = "mapa-terciles-controles",
    style = "display:flex; align-items:center; margin-bottom:16px;",
    htmltools::div(
      id = "mapa-botones-var-terciles",
      style = "display:flex; gap:8px;",
      lapply(names(variables_num), function(v) {
        htmltools::tags$button(
          class = paste("toggle-btn", if (identical(v, var_inicial_mapa_terciles)) "active" else ""),
          `data-var` = v,
          variables_num[[v]]
        )
      })
    ),
    htmltools::tags$select(
      id = "mapa-selector-sector-terciles",
      class = "select-box",
      htmltools::tags$option(value = "Todos los sectores", "Todos los sectores"),
      lapply(sectores_terciles, function(s) htmltools::tags$option(value = s, s))
    ),
    htmltools::tags$select(
      id = "mapa-selector-tercil-terciles",
      class = "select-box",
      htmltools::tags$option(value = "Todos los terciles", "Todos los terciles"),
      lapply(terciles_terciles, function(t) {
        htmltools::tags$option(value = etiquetas_tercil_terciles[[t]], etiquetas_tercil_terciles[[t]])
      })
    )
  ),
  htmltools::div(id = "mapa_sintesis_terciles_container", mapa_mundial_terciles)
)
```


```{=html}
<div class="insight">
El tercil en el que está divido cada empresa hace referencia a su principal accionista. Para calcularlo, hemos seleccionado los accionistas mayoritarios de cada empresa y los hemos ordenado según la cantidad de acciones que poseen. De esta manera, las empresas cuyos principales accionistas tienen un porcentaje de control muy alto se clasifican en el tercil 1 y así sucesivamente.
</div>
```

```{r}
datos_mapa_terciles_json <- jsonlite::toJSON(datos_mapa_terciles, auto_unbox = TRUE, na = "null")

cat(paste0('
<script>
window.DATOS_MAPA_SINTESIS_TERCILES = ', datos_mapa_terciles_json, ';
</script>
'))
```

```{=html}
<script>
document.addEventListener("DOMContentLoaded", function() {
  var datosTerciles         = window.DATOS_MAPA_SINTESIS_TERCILES || {};
  var contenedorTerciles     = document.getElementById("mapa_sintesis_terciles_container");
  var botonesTerciles        = document.querySelectorAll("#mapa-botones-var-terciles .toggle-btn");
  var selectorSectorTerciles = document.getElementById("mapa-selector-sector-terciles");
  var selectorTercilTerciles = document.getElementById("mapa-selector-tercil-terciles");

  var varActualTerciles     = "total_count";
  var sectorActualTerciles  = "Todos los sectores";
  var tercilActualTerciles  = "Todos los terciles";
  var grafDivTerciles       = null;

  function actualizarMapaTerciles() {
    if (!grafDivTerciles) return;
    var d = datosTerciles[varActualTerciles] &&
            datosTerciles[varActualTerciles][sectorActualTerciles] &&
            datosTerciles[varActualTerciles][sectorActualTerciles][tercilActualTerciles];
    if (!d) return;
    Plotly.restyle(grafDivTerciles, { z: [d.z], text: [d.hovertext] }, [0]);
  }

  botonesTerciles.forEach(function(btn) {
    btn.addEventListener("click", function() {
      varActualTerciles = btn.getAttribute("data-var");
      botonesTerciles.forEach(function(b) { b.classList.remove("active"); });
      btn.classList.add("active");
      actualizarMapaTerciles();
    });
  });

  selectorSectorTerciles.addEventListener("change", function() {
    sectorActualTerciles = selectorSectorTerciles.value;
    actualizarMapaTerciles();
  });

  selectorTercilTerciles.addEventListener("change", function() {
    tercilActualTerciles = selectorTercilTerciles.value;
    actualizarMapaTerciles();
  });

  var intentosTerciles = 0;
  var intervaloTerciles = setInterval(function() {
    intentosTerciles++;
    if (!grafDivTerciles) grafDivTerciles = contenedorTerciles.querySelector(".plotly.html-widget");
    if (grafDivTerciles || intentosTerciles > 40) clearInterval(intervaloTerciles);
  }, 150);
});
</script>
```



# Grupos familiares

La presencia de grupos familiares en las grandes corporaciones latinoamericanas sigue siendo una característica marcante. A continuación mostramos los grupos familiares principales presentes en las empresas con algunas de las variables expuestas anteriormente totalizadas. Al hacer click en la fila de uno de estos grupos se desglosaran filas adicionales con las empresas que controlan.

```{r}
tabla_empresas <- qs_read(here::here("export","objetos","tabla_empresas.qs2"))

tabla_familias_empresas_desglosadas <- tabla_empresas %>%
  separate_rows(nombre_familias, pais_origen_familias, sep = "\\s*,\\s*") %>%
  select(nombre_familias, pais_origen_familias, name, country_region, industry_reclassified_2, total_revenue, market_cap, employees) %>%
  rename(grupo_familiar = nombre_familias,
         pais_origen = pais_origen_familias,
         empresa = name,
         pais_empresa = country_region,
         sector = industry_reclassified_2,
         ingresos_totales = total_revenue,
         cap_mercado = market_cap,
         empleados = employees
         ) %>%
  filter(grupo_familiar != "NA")

tabla_familias <- tabla_familias_empresas_desglosadas %>%
  group_by(grupo_familiar, pais_origen) %>%
  summarise(
    empresas = paste(empresa, collapse = ","),
    paises = paste(pais_empresa, collapse = ","),
    sum_ingresos_totales = sum(ingresos_totales, na.rm = TRUE),
    sum_cap_mercado = sum(cap_mercado, na.rm = TRUE),
    sum_empleados = sum(empleados, na.rm = TRUE),
    .groups = "drop"
  )

tabla_familias <- tabla_familias |> filter(grupo_familiar != "NA") |>
    select(grupo_familiar, pais_origen, sum_ingresos_totales, sum_cap_mercado, sum_empleados) |>
    arrange(desc(sum_ingresos_totales)) 

# Formato de moneda local a este chunk (evita depender de que ya exista
# `formato_moneda` en el entorno global cuando se knittea este bloque).
formato_moneda_grupos <- function(x) paste0("$", scales::label_number(scale = 1e-6, accuracy = 0.1)(x), "M")

htmltools::div(
  class = "card",
  htmltools::div(class = "card-title", "Grupos familiares - Empresas"),
reactable(
  tabla_familias,
  elementId = "tabla_grupos_familiares_widget",  # <- id clave para el filtro
  onClick = "expand",  # click en cualquier parte de la fila expande/colapsa
  details = function(index) {
    # `index` refiere a la fila de `tabla_familias` TAL COMO se le pasó a
    # reactable() (ya ordenada por sum_ingresos_totales desc), así que
    # podemos indexar directo sobre ella.
    grupo <- tabla_familias$grupo_familiar[index]
    pais  <- tabla_familias$pais_origen[index]

    empresas_grupo <- tabla_familias_empresas_desglosadas %>%
      filter(grupo_familiar == grupo, pais_origen == pais) %>%
      select(empresa, pais_empresa, ingresos_totales, cap_mercado, empleados) %>%
      arrange(desc(ingresos_totales))

    htmltools::div(
      style = "padding: 10px 10px 14px 44px; background: var(--canvas, #f5f4ed);",
      reactable(
        empresas_grupo,
        columns = list(
          empresa = colDef(name = "Empresa", minWidth = 140),
          pais_empresa = colDef(name = "País"),
          ingresos_totales = colDef(
            name = "Ingresos totales", align = "left",
            cell = function(v) formato_moneda_grupos(v)
          ),
          cap_mercado = colDef(
            name = "Cap. mercado", align = "left",
            cell = function(v) formato_moneda_grupos(v)
          ),
          empleados = colDef(
            name = "Empleados", align = "left",
            format = colFormat(separators = TRUE)
          )
        ),
        outlined = TRUE,
        compact = TRUE,
        striped = FALSE,
        highlight = TRUE,
        defaultPageSize = 5,
        showPageSizeOptions = FALSE
      )
    )
  },
  columns = list(
    grupo_familiar = colDef(
      name = "Grupo Familiar", 
      minWidth = 150,
      filterable = TRUE
    ),
    pais_origen = colDef(
      name = "País de origen",
      filterable = TRUE
    ),
    sum_ingresos_totales = colDef(
      name = "Ingresos totales",
      filterable = TRUE,
      filterInput = range_filter("tabla_grupos_familiares_widget"),
      filterMethod = filtro_rango_js,
      align = "left",
      cell = personalized_bar("sum_ingresos_totales", tabla_familias, "#3182bd")
    ),
    sum_cap_mercado = colDef(
      name = "Cap. mercado",
      filterable = TRUE,
      filterInput = range_filter("tabla_grupos_familiares_widget"),
      filterMethod = filtro_rango_js,
      align = "left",
      cell = personalized_bar("sum_cap_mercado", tabla_familias, "#3182bd")
    ),
    sum_empleados = colDef(
      name = "Empleados",
      filterable = TRUE,
      filterInput = range_filter("tabla_grupos_familiares_widget"),
      filterMethod = filtro_rango_js,
      align = "left",
      cell = data_bars(tabla_familias, fill_color = "#31a354", background = "#f0f0f0",
                        text_position = "outside-end", number_fmt = scales::label_comma()),
    )
  ),
  defaultPageSize = 15,
  searchable = TRUE,
  highlight = TRUE,
  bordered = TRUE,
  striped = TRUE,
  compact = TRUE
)
)

```



```{=html}
</div>
```
