---
title: "Datos Web"
author: "Iñigo Arrazola"
date: "2026-07-25"
output: html_document
---

```{r setup, include=FALSE}
knitr::opts_chunk$set(echo = TRUE, include = TRUE, cache = FALSE, results = 'asis', warning = FALSE)
library(dplyr)
#library(neo4r)
library(visNetwork)
library(bolt4jr)
library(reticulate)
library(readxl)
library(purrr)
library(grid)
library(gridExtra)
library(kableExtra)
library(patchwork)
library(ggplot2)
library(dplyr)
library(reactable)
library(stringr)
library(htmltools)
library(reactablefmtr)
library(ggiraph)
library(purrr)
library(giscoR)
```

##Introducción

En esta página mostramos, a modo exploratorio, los datos de las principales empresas latinoamericanas y sus accionistas.

#Exploración de las 300 empresas

En la siguiente tabla mostramos los datos principales de las empresas latinoamericanas. Puede seleccionar una de ellas para que más abajo se despliegue información adicional sobre sus variables financieras, accionistas y filiales.

```{r}
tabla_empresas <- lista_empresas_principales$entidadesTabuladoAgrupado("investor_name")



```


