---
title: "Datos Web"
author: "Iñigo Arrazola y Manuel Bayón"
date: "2026-07-25"
output:
  html_document:
    theme: null
    df_print: default
---

```{r setup, include=FALSE}
knitr::opts_chunk$set(echo = FALSE, include = TRUE, cache = FALSE, results = 'asis', warning = FALSE)
library(dplyr)
#library(neo4r)
library(visNetwork)
library(bolt4jr)
library(reticulate)
library(readxl)
library(purrr)
library(grid)
library(gridExtra)
library(kableExtra)
library(patchwork)
library(ggplot2)
library(dplyr)
library(reactable)
library(stringr)
library(htmltools)
library(reactablefmtr)
library(ggiraph)
library(purrr)
library(giscoR)
library(scales)
library(qs2)
library(tidyr)
library(plotly)
library(jsonlite)

```

```{css estilo-general, echo=FALSE}
/* ============================================================
   ESTILO VISUAL — paleta y tipografía editorial de datos
   Todo lo que hay que tocar para cambiar el "look" vive aquí.
   ============================================================ */

@import url('https://fonts.googleapis.com/css2?family=Newsreader:ital,wght@0,400;0,600;1,400&family=Inter:wght@400;500;600&display=swap');

:root {
  --canvas: #f5f4ed;   /* fondo de página, papel cálido en vez de blanco puro */
  --white:  #ffffff;   /* fondo de tarjetas */
  --ink:    #1B365D;   /* texto principal / títulos */
  --ink2:   #3a5278;   /* texto secundario, párrafos de sección */
  --muted:  #7a8898;   /* metadatos, leyendas, etiquetas de columnas */
  --accent: #B85C38;   /* color de acento: kickers, bordes de "insight", detalles */
  --border: #dddbd2;
  --shadow: 0 1px 6px rgba(27,54,93,.08);
  --font-s: 'Newsreader', Georgia, serif;   /* titulares */
  --font-b: 'Inter', system-ui, sans-serif; /* cuerpo de texto */
  --max: 1080px;
}

/* ── Reset básico y fondo general ─────────────────────────── */
* , *::before, *::after { box-sizing: border-box; }
html { scroll-behavior: smooth; }
body {
  font-family: var(--font-b);
  background: var(--canvas);
  color: var(--ink2);
  font-size: 17.5px;
  line-height: 1.7;
  max-width: var(--max);
  margin: 0 auto;
  padding: 0 32px 80px;
}

/* ── Bloque de título que genera rmarkdown (YAML) ─────────── */
h1.title {
  font-family: var(--font-s);
  font-size: clamp(2rem, 4vw, 3rem);
  font-weight: 600;
  color: var(--ink);
  line-height: 1.15;
  margin: 70px 0 6px;
}
h4.author, h4.date {
  font-family: var(--font-b);
  font-weight: 500;
  font-size: 0.85rem;
  text-transform: uppercase;
  letter-spacing: .06em;
  color: var(--muted);
  margin: 0 0 4px;
}

/* ── Encabezados de sección (#, ##) ───────────────────────── */
h1:not(.title) {
  font-family: var(--font-s);
  font-size: clamp(1.6rem, 3vw, 2.2rem);
  font-weight: 600;
  color: var(--ink);
  margin: 0 0 12px;
  line-height: 1.2;
}
h2, h3 {
  font-family: var(--font-s);
  font-weight: 600;
  color: var(--ink);
  margin: 32px 0 10px;
}
p { margin: 0 0 16px; }

/* Etiqueta tipo "01 — Los grupos" que va encima de cada título de sección.
   Se coloca manualmente con un div.section-label antes del encabezado. */
.section-label {
  font-family: var(--font-b);
  font-size: 0.75rem;
  font-weight: 600;
  text-transform: uppercase;
  letter-spacing: .12em;
  color: var(--accent);
  margin: 56px 0 10px;
}

/* ── Secciones: separador visual entre bloques temáticos ──── */
.section {
  border-top: 1px solid var(--border);
  padding-top: 40px;
  margin-top: 40px;
}
.section:first-of-type { border-top: none; margin-top: 0; }

/* ── Tarjetas: envuelven cada tabla / gráfico interactivo ─── */
.card {
  background: var(--white);
  border: 1px solid var(--border);
  border-radius: 12px;
  padding: 24px 26px 18px;
  box-shadow: var(--shadow);
  margin: 20px 0 28px;
}
.card-title {
  font-size: 0.8rem;
  font-weight: 600;
  text-transform: uppercase;
  letter-spacing: .08em;
  color: var(--muted);
  margin-bottom: 14px;
}
.card-note {
  font-size: 0.82rem;
  color: var(--muted);
  margin: -6px 0 16px;
  line-height: 1.55;
}

/* ── Caja de "insight" / nota metodológica destacada ──────── */
.insight {
  background: #fdf8f2;
  border-left: 4px solid var(--accent);
  border-radius: 0 8px 8px 0;
  padding: 16px 20px;
  font-size: 0.92rem;
  line-height: 1.65;
  color: var(--ink2);
  margin: 16px 0;
}
.insight strong { color: var(--ink); }

/* ── Ajustes puntuales para que reactable/plotly/ggiraph
      encajen visualmente dentro de las tarjetas ──────────── */
.card .reactable { font-family: var(--font-b); font-size: 0.88rem; }
.card table.girafe_svg,
.card .plotly { font-family: var(--font-b) !important; }

/* ── Responsive ────────────────────────────────────────────── */
@media (max-width: 720px) {
  body { padding: 0 18px 60px; }
  .card { padding: 18px 16px 14px; }
}
```

```{r}
tabla_empresas <- qs_read(here::here("export","objetos","tabla_empresas.qs2"))
tabla_accionistas <- qs_read(here::here("export", "objetos", "tabla_accionistas.qs2"))
tabla_filiales <- qs_read(here::here("export", "objetos", "tabla_filiales.qs2"))
tabla_financials_currency <- qs_read(here::here("export", "objetos", "tabla_financials_currency.qs2"))
tabla_financials_dolares <- qs_read(here::here("export", "objetos", "tabla_financials_dolares.qs2"))
tabla_financials_dolares_ajustados <- qs_read(here::here("export", "objetos", "tabla_financials_dolares_ajustados.qs2"))
tabla_0 <- qs_read(here::here("export","tablas","peticiones_febrero_2026","tabla_0.qs2"))
tabla_1 <- qs_read(here::here("export","tablas","peticiones_febrero_2026","tabla_1.qs2"))
tabla_1b <- qs_read(here::here("export","tablas","peticiones_febrero_2026","tabla_1b.qs2"))
tabla_2 <- qs_read(here::here("export","tablas","peticiones_febrero_2026","tabla_2.qs2"))
tabla_3 <- qs_read(here::here("export","tablas","peticiones_febrero_2026","tabla_3.qs2"))
tabla_4 <- qs_read(here::here("export","tablas","peticiones_febrero_2026","tabla_4.qs2"))
tabla_4b <- qs_read(here::here("export","tablas","peticiones_febrero_2026","tabla_4b.qs2"))
tabla_5 <- qs_read(here::here("export","tablas","peticiones_febrero_2026","tabla_5.qs2"))
tabla_6 <- qs_read(here::here("export","tablas","peticiones_febrero_2026","tabla_6.qs2"))
tabla_7 <- qs_read(here::here("export","tablas","peticiones_febrero_2026","tabla_7.qs2"))
tabla_8 <- qs_read(here::here("export","tablas","peticiones_febrero_2026","tabla_8.qs2"))
tabla_9 <- qs_read(here::here("export","tablas","peticiones_febrero_2026","tabla_9.qs2"))
tabla_10 <- qs_read(here::here("export","tablas","peticiones_febrero_2026","tabla_10.qs2"))
tabla_11 <- qs_read(here::here("export","tablas","peticiones_febrero_2026","tabla_11.qs2"))
tabla_12 <- qs_read(here::here("export","tablas","peticiones_febrero_2026","tabla_12.qs2"))
tabla_13 <- qs_read(here::here("export","tablas","peticiones_febrero_2026","tabla_13.qs2"))
tabla_14 <- qs_read(here::here("export","tablas","peticiones_febrero_2026","tabla_14.qs2"))

```


```{=html}
<div class="section">
```

# Introducción

En esta página queremos ofrecer una mirada exploratoria a los datos procesados sobre las principales empresas de América Latina. Estos datos comprenden los accionistas, las empresas filiales y las variables económicas más importantes de las compañías. La información en bruto fue recolectada de bases de datos corporativas. El modelamiento de los datos se realizó con R, usando el paquete R6 para construir los diferente objetos. Adicionalmente, desde R, los datos procesados fueron volcados a una base no relacional neo4j para poder analizar sus propiedades topológicas.

En la primera sección presentaremos los datos más relevantes de las empresas de manera general. En la segunda sección profundizaremos a través de gráficos, mapas y grafos de síntesis.

```{=html}
</div>
<div class="section">
<div class="section-label">01 — Exploración</div>
```

# Exploración de las 300 empresas

Esta tabla nos muestra las empresas procesadas. Puede filtrar las columnas con ayuda de los cuadros de texto y los botones interactivos de la tabla.

```{r}
source(here::here("scripts", "auxiliares_datosWeb.R"))


tabla_empresas <- tabla_empresas[,columnas_tabla_empresas]
tabla_empresas$total_revenue[tabla_empresas$total_revenue < 0] <- NA

htmltools::div(
  class = "card",
  htmltools::div(class = "card-title", "Empresas — datos generales"),
reactable(
  tabla_empresas,
  elementId = "tabla_empresas_widget",  # <- id clave para el filtro
  columns = list(
    name = colDef(
      name = "Empresa", 
      minWidth = 150,
      filterable = TRUE
    ),
    country_region = colDef(
      name = "País / Región",
      filterable = TRUE
    ),
    
    industry_reclassified_2 = colDef(
      name = "Sector",
      filterable = TRUE,  # necesario para que setFilter funcione, aunque ocultemos el input
      cell = function(value) {
        color <- colores_industria[[value]]
        if (is.null(color)) color <- "#999999"  # color por defecto si el sector no está en la lista
        
        htmltools::tags$span(
          style = sprintf(
            "background-color:%s; color:white; padding:4px 10px; border-radius:12px;
             font-size:12px; cursor:pointer; display:inline-block;",
            color
          ),
          onclick = sprintf(
            "Reactable.setFilter('tabla_empresas_widget', 'industry_reclassified_2', '%s')",
            value
          ),
          value
        )
      }
    ),
    
    total_revenue = colDef(
      name = "Ingresos Totales",
      filterable = TRUE,
      filterInput = range_filter("tabla_empresas_widget"),
      filterMethod = filtro_rango_js,
      align = "left",
      cell = bar_chart("total_revenue", tabla_empresas, "#3182bd")
    ),
    employees = colDef(
      name = "Empleados",
      filterable = TRUE,
      filterInput = range_filter("tabla_empresas_widget"),
      filterMethod = filtro_rango_js,
      align = "left",
      cell = data_bars(tabla_empresas, fill_color = "#31a354", background = "#f0f0f0",
                        text_position = "outside-end", number_fmt = scales::label_comma()),
    ),
    market_cap = colDef(
      name = "Cap. de Mercado",
      filterable = TRUE,
      filterInput = range_filter("tabla_empresas_widget"),
      filterMethod = filtro_rango_js,
      align = "left",
      cell = bar_chart("market_cap", tabla_empresas, "#3182bd")
    )
  ),
  defaultPageSize = 15,
  searchable = TRUE,
  highlight = TRUE,
  bordered = TRUE,
  striped = TRUE,
  compact = TRUE
)
)

```

Estos dos gŕaficos nos muestran la evolución de las variables económicas "Total Revenues" y "Market Capitalization" de las compañías. Las empresas mostradas en el gráficos son las actualmente visibles de la tabla, de modo que si realizas filtros en la misma la información graficada se ajustará a las empresas filtradas. Si tienes varias empresas visibles, puedes seleccionar una de sus líneas para resaltarla y ver su correspondiente línea en el otro gráfico.

```{r grafico-evolucion, echo=FALSE}
formato_moneda <- function(x) paste0("$", scales::label_number(scale = 1e-6, accuracy = 0.1)(x), "M")

# Datos largo: una fila por empresa/año/variable, ya en dólares ajustados
datos_lineas <- tabla_financials_dolares_ajustados %>%
  filter(variable %in% c("total revenue", "market capitalization")) %>%
  mutate(valor_fmt = formato_moneda(valor))

# Universo de empresas y un color estable por empresa (mismo color en las dos facetas)
empresas_orden  <- sort(unique(tabla_empresas$name))
n_empresas      <- length(empresas_orden)
colores_empresa <- setNames(scales::hue_pal()(n_empresas), empresas_orden)

# Construye una faceta (un gráfico plot_ly independiente) con una traza por empresa,
# manteniendo SIEMPRE el mismo número y orden de trazas que "empresas_orden"
# (incluso si a alguna empresa le faltan datos), para que los índices de traza
# coincidan entre las dos facetas y el JS pueda enlazarlas por posición.
construir_facet <- function(var_col, var_label) {
  df_var <- datos_lineas %>% filter(variable == var_col)
  p <- plot_ly()
  for (emp in empresas_orden) {
    d <- df_var %>% filter(empresa == emp) %>% arrange(anho)
    if (nrow(d) == 0) {
      d <- tibble::tibble(anho = numeric(0), valor = numeric(0), valor_fmt = character(0))
    }
    p <- p %>% add_trace(
      data = d,
      x = ~anho, y = ~valor,
      type = "scatter", mode = "lines+markers",
      name = emp,
      showlegend = FALSE,
      line   = list(color = colores_empresa[[emp]], width = 1.6),
      marker = list(color = colores_empresa[[emp]], size = 5),
      customdata = ~valor_fmt,
      hovertemplate = paste0(
        "<b>%{fullData.name}</b><br>", var_label, ": %{customdata}<br>Año: %{x}<extra></extra>"
      )
    )
  }
  p
}

p_revenue   <- construir_facet("total revenue", "Ingresos totales")
p_marketcap <- construir_facet("market capitalization", "Cap. de mercado")

# Eje X compartido: años 1990-2024, letra pequeña y angulada para que no se solapen
eje_x <- list(
  title = "", tickangle = -45, tickfont = list(size = 9),
  dtick = 2, range = c(1989.3, 2024.7)
)

fig <- subplot(p_revenue, p_marketcap, nrows = 1, margin = 0.07) %>%
  layout(
    showlegend = FALSE,
    hovermode = "closest",
    margin = list(t = 44, b = 60),
    annotations = list(
      list(text = "Ingresos totales", x = 0.16, y = 1.08, xref = "paper", yref = "paper",
           showarrow = FALSE, font = list(size = 13, color = "#1B365D", family = "Inter, sans-serif")),
      list(text = "Capitalización de mercado", x = 0.84, y = 1.08, xref = "paper", yref = "paper",
           showarrow = FALSE, font = list(size = 13, color = "#1B365D", family = "Inter, sans-serif"))
    ),
    xaxis  = eje_x,
    xaxis2 = eje_x,
    yaxis  = list(title = "", tickformat = "$,.2s"),
    yaxis2 = list(title = "", tickformat = "$,.2s")
  ) %>%
  config(displayModeBar = FALSE, responsive = TRUE)

htmltools::div(
  id = "grafico_evolucion_container",
  class = "card",
  fig
)
```

```{r indices-empresas, results='asis', echo=FALSE}
# Mapa empresa -> [índice de su traza en faceta 1, índice en faceta 2].
# Se genera en R (donde conocemos el orden real de las trazas) y se vuelca
# como JSON para que el JS de sincronización no tenga que adivinarlo.
mapa_indices <- setNames(
  lapply(seq_along(empresas_orden), function(i) c(i - 1L, i - 1L + n_empresas)),
  empresas_orden
)
mapa_indices_json <- jsonlite::toJSON(mapa_indices, auto_unbox = TRUE)

cat(paste0('
<script>
window.MAPA_INDICES_EMPRESAS = ', mapa_indices_json, ';
</script>
'))
```

```{=html}
<script>
document.addEventListener("DOMContentLoaded", function() {
  var tabla   = document.querySelector("#tabla_empresas_widget");
  var grafico = document.querySelector("#grafico_evolucion_container");
  var mapa    = window.MAPA_INDICES_EMPRESAS || {};

  // Lista plana con todos los índices de traza (de las dos facetas)
  var todosIdx = [];
  Object.keys(mapa).forEach(function(emp) {
    mapa[emp].forEach(function(i) { todosIdx.push(i); });
  });

  var grafDiv = null;
  var listo   = false;

  function actualizarVisibilidad() {
    if (!grafDiv || !tabla) return;
    var filas = tabla.querySelectorAll(".rt-tbody .rt-tr");
    if (filas.length === 0) return; // la tabla todavía no se montó

    var visibles = new Set();
    filas.forEach(function(fila) {
      var celda = fila.querySelector(".rt-td");
      if (celda) visibles.add(celda.innerText.trim());
    });
    if (visibles.size === 0) return;

    // Por si quedó una línea resaltada de un hover anterior
    Plotly.restyle(grafDiv, { opacity: 1, "line.width": 1.6 }, todosIdx);

    var visArray = new Array(todosIdx.length);
    Object.keys(mapa).forEach(function(emp) {
      var visible = visibles.has(emp);
      mapa[emp].forEach(function(idx) { visArray[idx] = visible; });
    });

    Plotly.restyle(grafDiv, { visible: visArray }, todosIdx);
    Plotly.relayout(grafDiv, {
      "xaxis.autorange": true, "yaxis.autorange": true, "yaxis2.autorange": true
    });
  }

  function resaltar(emp) {
    var idxHighlight = mapa[emp] || [];
    var idxResto = todosIdx.filter(function(i) { return idxHighlight.indexOf(i) === -1; });
    if (idxResto.length)     Plotly.restyle(grafDiv, { opacity: 0.15 }, idxResto);
    if (idxHighlight.length) Plotly.restyle(grafDiv, { opacity: 1, "line.width": 3 }, idxHighlight);
  }

  function quitarResalte() {
    Plotly.restyle(grafDiv, { opacity: 1, "line.width": 1.6 }, todosIdx);
  }

  // grafDiv.on() solo existe cuando Plotly termina de montar el widget
  // (es asíncrono), así que sondeamos hasta que esté disponible.
  var intentos = 0;
  var intervalo = setInterval(function() {
    intentos++;
    if (!grafDiv) grafDiv = grafico.querySelector(".plotly.html-widget");
    if (grafDiv && typeof grafDiv.on === "function") {
      listo = true;
      actualizarVisibilidad(); // aplica página 1 / filtro inicial de la tabla
      grafDiv.on("plotly_hover", function(ev) {
        if (ev.points && ev.points.length) resaltar(ev.points[0].data.name);
      });
      grafDiv.on("plotly_unhover", quitarResalte);
      clearInterval(intervalo);
    } else if (intentos > 40) {
      clearInterval(intervalo);
    }
  }, 150);

  var observer = new MutationObserver(function() {
    if (listo) actualizarVisibilidad();
  });
  observer.observe(tabla, { childList: true, subtree: true });
});
</script>
```



```{=html}
</div>
<div class="section">
<div class="section-label">02 — Síntesis</div>
```

# Datos de síntesis

A continuación presentaremos algunos gráficos que sintetizan la información corporativa procesada.

En este gráfico interactivo de barras ilustramos las variables total_count, sum_total_revenue, sum_market_cap y sum_employees de las empresas, agrupadas por sector en el eje horizontal y apiladas por país en las barras. Puede cambiar la variable mostrada en el eje vertical del gráfico con los botones interactivos, así como filtrar un país buscándolo en la caja de texto o haciendo doble click en su icono de la leyenda. De igual manera, al pasar el cursor por una barra se le mostrará resaltada la información apuntada.

```{r}
# -----------------------------------------------------------
# 1. Datos
# -----------------------------------------------------------
tabla_grafico <- tabla_empresas %>% group_by(country_region, industry_reclassified_2) %>%
  summarise(total_count = n(),
          sum_total_revenue = sum(total_revenue, na.rm = TRUE),
          sum_market_cap = sum(market_cap, na.rm = TRUE),
          sum_employees = sum(employees, na.rm = TRUE),
          .groups = "drop"
          )
write.csv(tabla_grafico, file=here::here("export","tablas","tabla_grafico.csv"))

tabla_sintesis <- tabla_grafico %>%
  rename(sector = industry_reclassified_2) %>%
  mutate(country_region = as.character(country_region),
         sector = as.character(sector))

variables_num <- c(
  total_count       = "Nº de empresas",
  sum_total_revenue = "Ingresos totales",
  sum_market_cap    = "Capitalización de mercado",
  sum_employees     = "Empleados"
)

tabla_completa <- tabla_sintesis %>%
  tidyr::complete(
    country_region, sector,
    fill = list(total_count = 0, sum_total_revenue = 0,
                sum_market_cap = 0, sum_employees = 0)
  ) %>%
  arrange(sector, country_region)

paises   <- sort(unique(tabla_completa$country_region))
sectores <- sort(unique(tabla_completa$sector))

label_auto <- scales::label_number(scale_cut = scales::cut_short_scale())

construir_y_hovertext <- function(var_col) {
  var_label <- variables_num[[var_col]]
  y_list <- list(); hovertext_list <- list()
  for (pais in paises) {
    df_pais <- tabla_completa %>%
      filter(country_region == pais) %>%
      arrange(match(sector, sectores))
    y_list[[pais]] <- df_pais[[var_col]]
    hovertext_list[[pais]] <- paste0(
      "<b>", pais, "</b><br>",
      "Sector: ", df_pais$sector, "<br>",
      var_label, ": ", label_auto(df_pais[[var_col]])
    )
  }
  list(y = y_list, hovertext = hovertext_list)
}

datos_por_var <- lapply(names(variables_num), construir_y_hovertext)
names(datos_por_var) <- names(variables_num)


# -----------------------------------------------------------
# 2. Gráfico base — con elementId fijo para poder referenciarlo
#    desde el JS del buscador de país, y tamaño ampliado
# -----------------------------------------------------------

var_inicial <- "total_count"
id_grafico  <- "grafico_sintesis"

p <- plot_ly() # <-- sin elementId

for (pais in paises) {
  p <- p %>% add_trace(
    type = "bar",
    x = sectores,
    y = datos_por_var[[var_inicial]]$y[[pais]],
    hovertext = datos_por_var[[var_inicial]]$hovertext[[pais]],
    hoverinfo = "text",
    name = pais,
    visible = TRUE
  )
}

n_trazas   <- length(paises)
idx_trazas <- 0:(n_trazas - 1)

# -----------------------------------------------------------
# 3. Botones de variable 
# -----------------------------------------------------------


botones_var <- lapply(names(variables_num), function(v) {
  list(
    method = "update",
    args = list(
      list(
        y         = unname(datos_por_var[[v]]$y[paises]),
        hovertext = unname(datos_por_var[[v]]$hovertext[paises])
      ),
      list(
        `yaxis.title.text` = unname(variables_num[[v]]),
        `yaxis.autorange`  = TRUE
      ),
      idx_trazas
    ),
    label = variables_num[[v]]
  )
})

# -----------------------------------------------------------
# 4. Layout 
# -----------------------------------------------------------

p <- p %>% layout(
  height = 650,
  barmode = "stack",
  barnorm = "fraction",
  margin = list(t = 90, r = 160),  # margen derecho fijo para que la leyenda no "salte" de ancho
  xaxis = list(title = NULL),
  yaxis = list(title = variables_num[[var_inicial]], tickformat = ".0%", autorange = TRUE),
  legend = list(title = list(text = "País / región")),
  updatemenus = list(
    list(
      type = "buttons", direction = "right",
      x = 0, y = 1.15, xanchor = "left",
      buttons = botones_var
    )
  )
) %>%
  config(responsive = TRUE)

p <- p %>%
  htmlwidgets::onRender(
    "function(el) {
      el.style.height = '650px';
      if (el.parentElement) { el.parentElement.style.height = '650px'; }
    }"
  )

htmltools::div(
  class = "card",
  htmltools::div(class = "card-title", "Empresas por sector y país/región"),
  htmltools::div(
    id = "contenedor_grafico_sintesis",
    style = "position:relative;",
    p
  )
)

```

```{r filtro-pais-autocompletar, results='asis', echo=FALSE}

paises_json <- jsonlite::toJSON(paises)

cat(paste0('
<div id="filtro-pais-container" style="position:absolute; display:none;">
  <label for="filtro-pais" style="font-size:0.85em;"><strong>País / región: </strong></label><br>
  <input
    id="filtro-pais"
    placeholder="Escribe un país o deja vacío para ver todos"
    style="padding:4px 8px; width:100%; box-sizing:border-box; border:1px solid #ccc; border-radius:4px;"
    autocomplete="off"
  >
  <div id="sugerencias-pais" style="
    width:100%; background:white; border:1px solid #ccc; border-top:none;
    max-height:180px; overflow-y:auto; z-index:10; display:none; box-sizing:border-box;
  "></div>
</div>

<script>
(function() {
  const contenedor = document.getElementById("contenedor_grafico_sintesis");
  const grafDiv    = contenedor.querySelector(".plotly.html-widget");
  const filtroDiv  = document.getElementById("filtro-pais-container");

  // Mueve el div del filtro para que quede DENTRO del contenedor del
  // gráfico (aunque se generaran en chunks R distintos), así el
  // position:absolute se calcula relativo al contenedor y no al body.
  contenedor.appendChild(filtroDiv);

  const paises = ', paises_json, ';

  const input = document.getElementById("filtro-pais");
  const caja  = document.getElementById("sugerencias-pais");

  function reposicionarFiltro() {
    const legendNode = grafDiv.querySelector("g.legend");
    if (!legendNode || !contenedor) return;

    const legendRect = legendNode.getBoundingClientRect();
    const contRect   = contenedor.getBoundingClientRect();

    filtroDiv.style.top     = (legendRect.bottom - contRect.top + 10) + "px";
    filtroDiv.style.left    = (legendRect.left   - contRect.left) + "px";
    filtroDiv.style.width   = legendRect.width + "px";
    filtroDiv.style.display = "block";
  }

  function aplicarFiltro(val) {
    let visible, barnorm, tickformat;

    if (val === "") {
      visible = paises.map(() => true);
      barnorm = "fraction";
      tickformat = ".0%";
    } else {
      const idx = paises.findIndex(p => p.toLowerCase() === val.toLowerCase());
      if (idx === -1) return;
      visible = paises.map((_, i) => i === idx);
      barnorm = "";
      tickformat = "";
    }

    Plotly.restyle(grafDiv, { visible: visible });
    Plotly.relayout(grafDiv, {
      "barnorm": barnorm,
      "yaxis.tickformat": tickformat,
      "yaxis.autorange": true
    });
  }

  function mostrarSugerencias(val) {
    caja.innerHTML = "";
    if (val === "") { caja.style.display = "none"; return; }

    const coincidencias = paises.filter(p =>
      p.toLowerCase().includes(val.toLowerCase())
    );

    if (coincidencias.length === 0) { caja.style.display = "none"; return; }

    coincidencias.forEach(pais => {
      const opcion = document.createElement("div");
      opcion.textContent = pais;
      opcion.style.padding = "4px 8px";
      opcion.style.cursor = "pointer";
      opcion.addEventListener("mouseenter", () => opcion.style.background = "#f0f0f0");
      opcion.addEventListener("mouseleave", () => opcion.style.background = "white");
      opcion.addEventListener("click", () => {
        input.value = pais;
        caja.style.display = "none";
        aplicarFiltro(pais);
      });
      caja.appendChild(opcion);
    });

    caja.style.display = "block";
  }

  input.addEventListener("input", function(e) {
    const val = e.target.value.trim();
    mostrarSugerencias(val);
    if (val === "") aplicarFiltro("");
  });

  document.addEventListener("click", function(e) {
    if (e.target !== input) caja.style.display = "none";
  });

  // --- Enganche seguro con plotly ---
  // grafDiv.on() solo existe una vez que plotly terminó de inicializar
  // el widget, y eso puede tardar (es asíncrono). Sondeamos hasta que
  // exista, en vez de asumir que ya está listo -- así evitamos que un
  // error interrumpa el resto del script.
  window.addEventListener("resize", reposicionarFiltro);

  let intentos = 0;
  const intervalo = setInterval(function() {
    intentos++;
    reposicionarFiltro();

    if (typeof grafDiv.on === "function") {
      grafDiv.on("plotly_afterplot", reposicionarFiltro);
      clearInterval(intervalo);
    } else if (intentos > 20) {
      clearInterval(intervalo);
    }
  }, 200);
})();
</script>
'))
```

En la siguiente tabla mostramos a las em





```{=html}
</div>
```
