---
title: "Análisis de las principales empresas de América Latina"
author: "Iñigo Arrazola para Wealth and Space"
date: "2026-07-25"
output:
  html_document:
    theme: null
    df_print: default
---

```{r setup, include=FALSE}
knitr::opts_chunk$set(echo = FALSE, include = TRUE, cache = FALSE, results = 'asis', warning = FALSE)
library(dplyr)
#library(neo4r)
library(visNetwork)
library(bolt4jr)
library(reticulate)
library(readxl)
library(purrr)
library(grid)
library(gridExtra)
library(kableExtra)
library(patchwork)
library(ggplot2)
library(dplyr)
library(reactable)
library(stringr)
library(htmltools)
library(reactablefmtr)
library(ggiraph)
library(purrr)
library(giscoR)
library(scales)
library(qs2)
library(tidyr)
library(plotly)
library(jsonlite)
library(igraph)
library(visNetwork)
library(randomcoloR)


source(here::here("scripts", "auxiliares_datosWeb.R"))
```

```{css estilo-general, echo=FALSE}
/* ============================================================
   ESTILO VISUAL — paleta y tipografía editorial de datos
   Todo lo que hay que tocar para cambiar el "look" vive aquí.
   ============================================================ */

@import url('https://fonts.googleapis.com/css2?family=Newsreader:ital,wght@0,400;0,600;1,400&family=Inter:wght@400;500;600&display=swap');

:root {
  --canvas: #f5f4ed;   /* fondo de página, papel cálido en vez de blanco puro */
  --white:  #ffffff;   /* fondo de tarjetas */
  --ink:    #1B365D;   /* texto principal / títulos */
  --ink2:   #3a5278;   /* texto secundario, párrafos de sección */
  --muted:  #7a8898;   /* metadatos, leyendas, etiquetas de columnas */
  --accent: #B85C38;   /* color de acento: kickers, bordes de "insight", detalles */
  --border: #dddbd2;
  --shadow: 0 1px 6px rgba(27,54,93,.08);
  --font-s: 'Newsreader', Georgia, serif;   /* titulares */
  --font-b: 'Inter', system-ui, sans-serif; /* cuerpo de texto */
  --max: 1080px;
}

/* ── Reset básico y fondo general ─────────────────────────── */
* , *::before, *::after { box-sizing: border-box; }
html { scroll-behavior: smooth; }
body {
  font-family: var(--font-b);
  background: var(--canvas);
  color: var(--ink2);
  font-size: 17.5px;
  line-height: 1.7;
  max-width: var(--max);
  margin: 0 auto;
  padding: 0 32px 80px;
}

/* ── Bloque de título que genera rmarkdown (YAML) ─────────── */
h1.title {
  font-family: var(--font-s);
  font-size: clamp(2rem, 4vw, 3rem);
  font-weight: 600;
  color: var(--ink);
  line-height: 1.15;
  margin: 70px 0 6px;
}
h4.author, h4.date {
  font-family: var(--font-b);
  font-weight: 500;
  font-size: 0.85rem;
  text-transform: uppercase;
  letter-spacing: .06em;
  color: var(--muted);
  margin: 0 0 4px;
}

/* ── Encabezados de sección (#, ##) ───────────────────────── */
h1:not(.title) {
  font-family: var(--font-s);
  font-size: clamp(1.6rem, 3vw, 2.2rem);
  font-weight: 600;
  color: var(--ink);
  margin: 0 0 12px;
  line-height: 1.2;
}
h2, h3 {
  font-family: var(--font-s);
  font-weight: 600;
  color: var(--ink);
  margin: 32px 0 10px;
}
p { margin: 0 0 16px; }

/* Etiqueta tipo "01 — Los grupos" que va encima de cada título de sección.
   Se coloca manualmente con un div.section-label antes del encabezado. */
.section-label {
  font-family: var(--font-b);
  font-size: 0.75rem;
  font-weight: 600;
  text-transform: uppercase;
  letter-spacing: .12em;
  color: var(--accent);
  margin: 56px 0 10px;
}

/* ── Secciones: separador visual entre bloques temáticos ──── */
.section {
  border-top: 1px solid var(--border);
  padding-top: 40px;
  margin-top: 40px;
}
.section:first-of-type { border-top: none; margin-top: 0; }

/* ── Tarjetas: envuelven cada tabla / gráfico interactivo ─── */
.card {
  background: var(--white);
  border: 1px solid var(--border);
  border-radius: 12px;
  padding: 24px 26px 18px;
  box-shadow: var(--shadow);
  margin: 20px 0 28px;
}
.card-title {
  font-size: 0.8rem;
  font-weight: 600;
  text-transform: uppercase;
  letter-spacing: .08em;
  color: var(--muted);
  margin-bottom: 14px;
}
.card-note {
  font-size: 0.82rem;
  color: var(--muted);
  margin: -6px 0 16px;
  line-height: 1.55;
}

/* ── Caja de "insight" / nota metodológica destacada ──────── */
.insight {
  background: #fdf8f2;
  border-left: 4px solid var(--accent);
  border-radius: 0 8px 8px 0;
  padding: 16px 20px;
  font-size: 0.92rem;
  line-height: 1.65;
  color: var(--ink2);
  margin: 16px 0;
}
.insight strong { color: var(--ink); }

/* ── reactable: estilo unificado para TODAS las tablas del documento,
      incluidas las anidadas dentro de `details` (drill-down) ───── */
.reactable {
  font-family: var(--font-b);
  font-size: 0.88rem;
}
.reactable .rt-th {
  font-family: var(--font-b);
  font-size: 0.76rem;
  font-weight: 600;
  text-transform: uppercase;
  letter-spacing: .04em;
  color: var(--muted);
  background: var(--canvas);
  border-color: var(--border) !important;
}
.reactable .rt-td { border-color: var(--border) !important; }
.reactable .rt-tr:hover .rt-td { background: rgba(27,54,93,0.035); }

.reactable table.girafe_svg,
.reactable .plotly { font-family: var(--font-b) !important; }

/* ── Controles: botones toggle y cajas de selección ───────── */
.toggle-btn {
  font-family: var(--font-b);
  font-size: 0.82rem; font-weight: 500;
  padding: 6px 14px;
  border: 1px solid var(--border); border-radius: 20px;
  background: var(--white); color: var(--ink2); cursor: pointer;
  transition: all .15s;
}
.toggle-btn:hover { border-color: var(--ink2); color: var(--ink); }
.toggle-btn.active { background: var(--ink); color: var(--white); border-color: var(--ink); }

.select-box {
  font-family: var(--font-b);
  font-size: 0.85rem; padding: 7px 12px;
  border: 1px solid var(--border); border-radius: 6px;
  background: var(--white); color: var(--ink); cursor: pointer;
  min-width: 200px;
}
/* ── Controles compactos: mapa de terciles en una sola línea ─── */
#mapa-terciles-controles {
  flex-wrap: nowrap;
  gap: 10px;
  overflow-x: auto;
}
#mapa-terciles-controles #mapa-botones-var-terciles {
  flex-wrap: nowrap;
  gap: 6px;
}
#mapa-terciles-controles .toggle-btn {
  font-size: 0.72rem;
  padding: 5px 10px;
  white-space: nowrap;
}
#mapa-terciles-controles .select-box {
  font-size: 0.75rem;
  padding: 5px 8px;
  min-width: 0;
  width: auto;
}

@media (max-width: 900px) {
  #mapa-terciles-controles {
    flex-wrap: wrap;
    overflow-x: visible;
  }
}

/* ── Responsive ────────────────────────────────────────────── */
@media (max-width: 720px) {
  body { padding: 0 18px 60px; }
  .card { padding: 18px 16px 14px; }
}
```

```{r}
tabla_empresas <- qs_read(here::here("export","objetos","tabla_empresas.qs2"))
tabla_accionistas <- qs_read(here::here("export", "objetos", "tabla_accionistas.qs2"))
tabla_filiales <- qs_read(here::here("export", "objetos", "tabla_filiales.qs2"))
tabla_financials_currency <- qs_read(here::here("export", "objetos", "tabla_financials_currency.qs2"))
tabla_financials_dolares <- qs_read(here::here("export", "objetos", "tabla_financials_dolares.qs2"))
tabla_financials_dolares_ajustados <- qs_read(here::here("export", "objetos", "tabla_financials_dolares_ajustados.qs2"))
#### Estas son las tablas de las peticiones de febrero de 2026
data_1 <- qs_read(here::here("export","tablas","peticiones_febrero_2026","data_1.qs2"))
data_2 <- qs_read(here::here("export","tablas","peticiones_febrero_2026","data_2.qs2"))
tabla_0 <- qs_read(here::here("export","tablas","peticiones_febrero_2026","tabla_0.qs2"))
tabla_1 <- qs_read(here::here("export","tablas","peticiones_febrero_2026","tabla_1.qs2"))
tabla_1b <- qs_read(here::here("export","tablas","peticiones_febrero_2026","tabla_1b.qs2"))
tabla_2 <- qs_read(here::here("export","tablas","peticiones_febrero_2026","tabla_2.qs2"))
tabla_3 <- qs_read(here::here("export","tablas","peticiones_febrero_2026","tabla_3.qs2"))
tabla_4 <- qs_read(here::here("export","tablas","peticiones_febrero_2026","tabla_4.qs2"))
tabla_4b <- qs_read(here::here("export","tablas","peticiones_febrero_2026","tabla_4b.qs2"))
tabla_5 <- qs_read(here::here("export","tablas","peticiones_febrero_2026","tabla_5.qs2"))
tabla_6 <- qs_read(here::here("export","tablas","peticiones_febrero_2026","tabla_6.qs2"))
tabla_7 <- qs_read(here::here("export","tablas","peticiones_febrero_2026","tabla_7.qs2"))
tabla_8 <- qs_read(here::here("export","tablas","peticiones_febrero_2026","tabla_8.qs2"))
tabla_9 <- qs_read(here::here("export","tablas","peticiones_febrero_2026","tabla_9.qs2"))
tabla_10 <- qs_read(here::here("export","tablas","peticiones_febrero_2026","tabla_10.qs2"))
tabla_11 <- qs_read(here::here("export","tablas","peticiones_febrero_2026","tabla_11.qs2"))
tabla_12 <- qs_read(here::here("export","tablas","peticiones_febrero_2026","tabla_12.qs2"))
tabla_13 <- qs_read(here::here("export","tablas","peticiones_febrero_2026","tabla_13.qs2"))
tabla_14 <- qs_read(here::here("export","tablas","peticiones_febrero_2026","tabla_14.qs2"))

data_3 <- data_1 %>% group_by(empresa.name) %>% 
  arrange(desc(r.outstanding)) %>%
  slice_head() %>%
  ungroup() %>%
  mutate(tercil = ntile(r.outstanding, 3)) %>%
  select(tercil, empresa.name, accionista.name, accionista.country_region, r.outstanding, r.value) %>%
  filter(!is.na(tercil))

tabla_empresas_terciles <- tabla_empresas %>% 
  inner_join(data_3, by = c("name" = "empresa.name"))

tabla_paises_variables_num <- tabla_empresas %>% group_by(country_region) %>%
  summarise(
    total_count = n(),
    sum_total_revenue = sum(total_revenue, na.rm = TRUE),
    sum_market_cap = sum(market_cap, na.rm = TRUE),
    sum_employees = sum(employees, na.rm = TRUE),
    .groups = "drop"
  )
tabla_paises_variables_num_sector <- tabla_empresas %>% group_by(country_region, industry_reclassified_2) %>%
  summarise(
    total_count = n(),
    sum_total_revenue = sum(total_revenue, na.rm = TRUE),
    sum_market_cap = sum(market_cap, na.rm = TRUE),
    sum_employees = sum(employees, na.rm = TRUE),
    .groups = "drop"
  )

tabla_info_accionistas <- read_excel(here::here("tablas_input", "auxiliares", "tabla_info_accionistas.xlsx")) %>% 
                            select(investor_name, ownership_structure, ownership_specific, ownership_family, ownership_multifamily,
                                   principal_activity, finance, country, region
                                   )

```


```{=html}
<div class="section">
```

# Introducción

En esta página queremos ofrecer una mirada exploratoria a los datos procesados sobre las principales empresas de América Latina. Estos datos comprenden los accionistas, las empresas filiales y las variables económicas más importantes de las compañías. La información en bruto fue recolectada de bases de datos corporativas. El modelamiento de los datos se realizó con R, usando el paquete R6 para construir los diferente objetos. Adicionalmente, desde R, los datos procesados fueron volcados a una base no relacional neo4j para poder analizar sus propiedades topológicas.

En la primera sección presentaremos los datos más relevantes de las empresas de manera general. En la segunda sección profundizaremos a través de gráficos, mapas y grafos de síntesis.

```{=html}
</div>
<div class="section">
<div class="section-label">01 — Exploración</div>
```

# Exploración de las 300 empresas

Esta tabla nos muestra las empresas procesadas. Puede filtrar las columnas con ayuda de los cuadros de texto y los botones interactivos de la tabla.

```{r}

tabla_empresas <- tabla_empresas[,columnas_tabla_empresas]
tabla_empresas$total_revenue[tabla_empresas$total_revenue < 0] <- NA

htmltools::div(
  class = "card",
  htmltools::div(class = "card-title", "Empresas — datos generales"),
reactable(
  tabla_empresas,
  elementId = "tabla_empresas_widget",  # <- id clave para el filtro
  columns = list(
    name = colDef(
      name = "Empresa", 
      minWidth = 150,
      filterable = TRUE
    ),
    country_region = colDef(
      name = "País / Región",
      filterable = TRUE
    ),
    
    industry_reclassified_2 = colDef(
      name = "Sector",
      filterable = TRUE,  # necesario para que setFilter funcione, aunque ocultemos el input
      cell = function(value) {
        color <- colores_industria[[value]]
        if (is.null(color)) color <- "#999999"  # color por defecto si el sector no está en la lista
        
        htmltools::tags$span(
          style = sprintf(
            "background-color:%s; color:white; padding:4px 10px; border-radius:12px;
             font-size:12px; cursor:pointer; display:inline-block;",
            color
          ),
          onclick = sprintf(
            "Reactable.setFilter('tabla_empresas_widget', 'industry_reclassified_2', '%s')",
            value
          ),
          value
        )
      }
    ),
    
    total_revenue = colDef(
      name = "Ingresos Totales",
      filterable = TRUE,
      filterInput = range_filter("tabla_empresas_widget"),
      filterMethod = filtro_rango_js,
      align = "left",
      cell = personalized_bar("total_revenue", tabla_empresas, "#3182bd")
    ),
    employees = colDef(
      name = "Empleados",
      filterable = TRUE,
      filterInput = range_filter("tabla_empresas_widget"),
      filterMethod = filtro_rango_js,
      align = "left",
      cell = data_bars(tabla_empresas, fill_color = "#31a354", background = "#f0f0f0",
                        text_position = "outside-end", number_fmt = scales::label_comma()),
    ),
    market_cap = colDef(
      name = "Cap. de Mercado",
      filterable = TRUE,
      filterInput = range_filter("tabla_empresas_widget"),
      filterMethod = filtro_rango_js,
      align = "left",
      cell = personalized_bar("market_cap", tabla_empresas, "#3182bd")
    )
  ),
  defaultPageSize = 15,
  searchable = TRUE,
  highlight = TRUE,
  bordered = TRUE,
  striped = TRUE,
  compact = TRUE
)
)

```

Estos dos gŕaficos nos muestran la evolución de las variables económicas "Total Revenues" y "Market Capitalization" de las compañías. Las empresas mostradas en el gráficos son las actualmente visibles de la tabla, de modo que si realizas filtros en la misma la información graficada se ajustará a las empresas filtradas. Si tienes varias empresas visibles, puedes seleccionar una de sus líneas para resaltarla y ver su correspondiente línea en el otro gráfico.

```{r grafico-evolucion, echo=FALSE}
formato_moneda <- function(x) paste0("$", scales::label_number(scale = 1e-6, accuracy = 0.1)(x), "M")

# Datos largo: una fila por empresa/año/variable, ya en dólares ajustados
datos_lineas <- tabla_financials_dolares_ajustados %>%
  filter(variable %in% c("total revenue", "market capitalization")) %>%
  mutate(valor_fmt = formato_moneda(valor))

# Universo de empresas y un color estable por empresa (mismo color en las dos facetas)
empresas_orden  <- sort(unique(tabla_empresas$name))
n_empresas      <- length(empresas_orden)
colores_empresa <- setNames(scales::hue_pal()(n_empresas), empresas_orden)

# Construye una faceta (un gráfico plot_ly independiente) con una traza por empresa,
# manteniendo SIEMPRE el mismo número y orden de trazas que "empresas_orden"
# (incluso si a alguna empresa le faltan datos), para que los índices de traza
# coincidan entre las dos facetas y el JS pueda enlazarlas por posición.
construir_facet <- function(var_col, var_label) {
  df_var <- datos_lineas %>% filter(variable == var_col)
  p <- plot_ly()
  for (emp in empresas_orden) {
    d <- df_var %>% filter(empresa == emp) %>% arrange(anho)
    if (nrow(d) == 0) {
      d <- tibble::tibble(anho = numeric(0), valor = numeric(0), valor_fmt = character(0))
    }
    p <- p %>% add_trace(
      data = d,
      x = ~anho, y = ~valor,
      type = "scatter", mode = "lines+markers",
      name = emp,
      showlegend = FALSE,
      line   = list(color = colores_empresa[[emp]], width = 1.6),
      marker = list(color = colores_empresa[[emp]], size = 5),
      customdata = ~valor_fmt,
      hovertemplate = paste0(
        "<b>%{fullData.name}</b><br>", var_label, ": %{customdata}<br>Año: %{x}<extra></extra>"
      )
    )
  }
  p
}

p_revenue   <- construir_facet("total revenue", "Ingresos totales")
p_marketcap <- construir_facet("market capitalization", "Cap. de mercado")

# Eje X compartido: años 1990-2024, letra pequeña y angulada para que no se solapen
eje_x <- list(
  title = "", tickangle = -45, tickfont = list(size = 9),
  dtick = 2, range = c(1989.3, 2024.7)
)

fig <- subplot(p_revenue, p_marketcap, nrows = 1, margin = 0.07) %>%
  layout(
    showlegend = FALSE,
    hovermode = "closest",
    margin = list(t = 44, b = 60),
    annotations = list(
      list(text = "Ingresos totales", x = 0.16, y = 1.08, xref = "paper", yref = "paper",
           showarrow = FALSE, font = list(size = 13, color = "#1B365D", family = "Inter, sans-serif")),
      list(text = "Capitalización de mercado", x = 0.84, y = 1.08, xref = "paper", yref = "paper",
           showarrow = FALSE, font = list(size = 13, color = "#1B365D", family = "Inter, sans-serif"))
    ),
    xaxis  = eje_x,
    xaxis2 = eje_x,
    yaxis  = list(title = "", tickformat = "$,.2s"),
    yaxis2 = list(title = "", tickformat = "$,.2s")
  ) %>%
  config(displayModeBar = FALSE, responsive = TRUE)

htmltools::div(
  id = "grafico_evolucion_container",
  class = "card",
  fig
)
```

```{r indices-empresas, results='asis', echo=FALSE}
# Mapa empresa -> [índice de su traza en faceta 1, índice en faceta 2].
# Se genera en R (donde conocemos el orden real de las trazas) y se vuelca
# como JSON para que el JS de sincronización no tenga que adivinarlo.
mapa_indices <- setNames(
  lapply(seq_along(empresas_orden), function(i) c(i - 1L, i - 1L + n_empresas)),
  empresas_orden
)
mapa_indices_json <- jsonlite::toJSON(mapa_indices, auto_unbox = TRUE)

cat(paste0('
<script>
window.MAPA_INDICES_EMPRESAS = ', mapa_indices_json, ';
</script>
'))
```

```{=html}
<script>
document.addEventListener("DOMContentLoaded", function() {
  var tabla   = document.querySelector("#tabla_empresas_widget");
  var grafico = document.querySelector("#grafico_evolucion_container");
  var mapa    = window.MAPA_INDICES_EMPRESAS || {};

  // Lista plana con todos los índices de traza (de las dos facetas)
  var todosIdx = [];
  Object.keys(mapa).forEach(function(emp) {
    mapa[emp].forEach(function(i) { todosIdx.push(i); });
  });

  var grafDiv = null;
  var listo   = false;

  function actualizarVisibilidad() {
    if (!grafDiv || !tabla) return;
    var filas = tabla.querySelectorAll(".rt-tbody .rt-tr");
    if (filas.length === 0) return; // la tabla todavía no se montó

    var visibles = new Set();
    filas.forEach(function(fila) {
      var celda = fila.querySelector(".rt-td");
      if (celda) visibles.add(celda.innerText.trim());
    });
    if (visibles.size === 0) return;

    // Por si quedó una línea resaltada de un hover anterior
    Plotly.restyle(grafDiv, { opacity: 1, "line.width": 1.6 }, todosIdx);

    var visArray = new Array(todosIdx.length);
    Object.keys(mapa).forEach(function(emp) {
      var visible = visibles.has(emp);
      mapa[emp].forEach(function(idx) { visArray[idx] = visible; });
    });

    Plotly.restyle(grafDiv, { visible: visArray }, todosIdx);
    Plotly.relayout(grafDiv, {
      "xaxis.autorange": true, "yaxis.autorange": true, "yaxis2.autorange": true
    });
  }

  function resaltar(emp) {
    var idxHighlight = mapa[emp] || [];
    var idxResto = todosIdx.filter(function(i) { return idxHighlight.indexOf(i) === -1; });
    if (idxResto.length)     Plotly.restyle(grafDiv, { opacity: 0.15 }, idxResto);
    if (idxHighlight.length) Plotly.restyle(grafDiv, { opacity: 1, "line.width": 3 }, idxHighlight);
  }

  function quitarResalte() {
    Plotly.restyle(grafDiv, { opacity: 1, "line.width": 1.6 }, todosIdx);
  }

  // grafDiv.on() solo existe cuando Plotly termina de montar el widget
  // (es asíncrono), así que sondeamos hasta que esté disponible.
  var intentos = 0;
  var intervalo = setInterval(function() {
    intentos++;
    if (!grafDiv) grafDiv = grafico.querySelector(".plotly.html-widget");
    if (grafDiv && typeof grafDiv.on === "function") {
      listo = true;
      actualizarVisibilidad(); // aplica página 1 / filtro inicial de la tabla
      grafDiv.on("plotly_hover", function(ev) {
        if (ev.points && ev.points.length) resaltar(ev.points[0].data.name);
      });
      grafDiv.on("plotly_unhover", quitarResalte);
      clearInterval(intervalo);
    } else if (intentos > 40) {
      clearInterval(intervalo);
    }
  }, 150);

  var observer = new MutationObserver(function() {
    if (listo) actualizarVisibilidad();
  });
  observer.observe(tabla, { childList: true, subtree: true });
});
</script>
```

Este mapa muestra, por país, el número de empresas o el total de alguna variable económica de la tabla de síntesis. Usa los botones para cambiar la variable y la caja de selección para filtrar por sector.

```{r mapa-sintesis, echo=FALSE}
# Normalización de nombres de país para que coincidan con el atlas de
# países que usa Plotly (locationmode = "country names"). Si aparece
# algún país sin colorear en el mapa, probablemente su nombre en
# `country_region` no coincide exactamente con el atlas -- se añade
# aquí su corrección.
normaliza_pais_mapa <- c("United States of America" = "United States")

variables_num <- c(
  total_count       = "Nº de empresas",
  sum_total_revenue = "Ingresos totales",
  sum_market_cap    = "Capitalización de mercado",
  sum_employees     = "Empleados"
)

tabla_mapa_base <- tabla_paises_variables_num_sector %>%
  rename(sector = industry_reclassified_2) %>%
  mutate(country_region = dplyr::recode(country_region, !!!normaliza_pais_mapa))

sectores <- sort(unique(tabla_mapa_base$sector))
paises_mapa <- sort(unique(tabla_mapa_base$country_region))

formato_valor_mapa <- list(
  total_count       = scales::label_comma(),
  sum_total_revenue = formato_moneda,
  sum_market_cap    = formato_moneda,
  sum_employees     = scales::label_comma()
)

# Para cada variable numérica, precalculamos el vector z + hovertext
# tanto para "Todos los sectores" (sumando entre sectores) como para
# cada sector individual, siempre alineados con `paises_mapa`.
construir_datos_mapa <- function(var_col) {
  fmt       <- formato_valor_mapa[[var_col]]
  var_label <- variables_num[[var_col]]

  todos <- tabla_mapa_base %>%
    group_by(country_region) %>%
    summarise(valor = sum(.data[[var_col]], na.rm = TRUE), .groups = "drop")
  todos <- todos[match(paises_mapa, todos$country_region), ]

  lista <- list(
    "Todos los sectores" = list(
      z = todos$valor,
      hovertext = paste0("<b>", paises_mapa, "</b><br>Todos los sectores<br>",
                          var_label, ": ", fmt(todos$valor))
    )
  )

  for (sec in sectores) {
    df_sec <- tabla_mapa_base %>% filter(sector == sec)
    df_sec <- df_sec[match(paises_mapa, df_sec$country_region), ]
    valores <- df_sec[[var_col]]
    lista[[sec]] <- list(
      z = valores,
      hovertext = paste0("<b>", paises_mapa, "</b><br>", sec, "<br>",
                          var_label, ": ", fmt(valores))
    )
  }
  lista
}

datos_mapa <- lapply(names(variables_num), construir_datos_mapa)
names(datos_mapa) <- names(variables_num)

var_inicial_mapa    <- "total_count"
sector_inicial_mapa <- "Todos los sectores"

mapa_mundial <- plot_ly(
  type = "choropleth",
  locations = paises_mapa,
  locationmode = "country names",
  z = datos_mapa[[var_inicial_mapa]][[sector_inicial_mapa]]$z,
  text = datos_mapa[[var_inicial_mapa]][[sector_inicial_mapa]]$hovertext,
  hoverinfo = "text",
  colorscale = list(list(0, "#eef2f7"), list(1, "#1B365D")),
  marker = list(line = list(color = "#ffffff", width = 0.5)),
  colorbar = list(title = "", len = 0.75)
) %>%
  layout(
    geo = list(
      projection = list(type = "natural earth"),
      showframe = FALSE,
      showcoastlines = FALSE,
      showland = TRUE, landcolor = "#f0eeea",
      bgcolor = "transparent"
    ),
    paper_bgcolor = "transparent",
    margin = list(t = 10, b = 10, l = 0, r = 0)
  ) %>%
  config(displayModeBar = FALSE, responsive = TRUE)

htmltools::div(
  class = "card",
  htmltools::div(class = "card-title", "Mapa mundial — síntesis por país"),
  htmltools::div(
    style = "display:flex; gap:16px; align-items:center; flex-wrap:wrap; margin-bottom:16px;",
    htmltools::div(
      id = "mapa-botones-var",
      style = "display:flex; gap:8px; flex-wrap:wrap;",
      lapply(names(variables_num), function(v) {
        htmltools::tags$button(
          class = paste("toggle-btn", if (identical(v, var_inicial_mapa)) "active" else ""),
          `data-var` = v,
          variables_num[[v]]
        )
      })
    ),
    htmltools::tags$select(
      id = "mapa-selector-sector",
      class = "select-box",
      htmltools::tags$option(value = "Todos los sectores", "Todos los sectores"),
      lapply(sectores, function(s) htmltools::tags$option(value = s, s))
    )
  ),
  htmltools::div(id = "mapa_sintesis_container", mapa_mundial)
)
```


```{r mapa-sintesis-datos-json, results='asis', echo=FALSE}
datos_mapa_json <- jsonlite::toJSON(datos_mapa, auto_unbox = TRUE, na = "null")

cat(paste0('
<script>
window.DATOS_MAPA_SINTESIS = ', datos_mapa_json, ';
</script>
'))
```

```{=html}
<script>
document.addEventListener("DOMContentLoaded", function() {
  var datos     = window.DATOS_MAPA_SINTESIS || {};
  var contenedor = document.getElementById("mapa_sintesis_container");
  var botones    = document.querySelectorAll("#mapa-botones-var .toggle-btn");
  var selector   = document.getElementById("mapa-selector-sector");

  var varActual    = "total_count";
  var sectorActual = "Todos los sectores";
  var grafDiv      = null;

  function actualizarMapa() {
    if (!grafDiv) return;
    var d = datos[varActual] && datos[varActual][sectorActual];
    if (!d) return;
    Plotly.restyle(grafDiv, { z: [d.z], text: [d.hovertext] }, [0]);
  }

  botones.forEach(function(btn) {
    btn.addEventListener("click", function() {
      varActual = btn.getAttribute("data-var");
      botones.forEach(function(b) { b.classList.remove("active"); });
      btn.classList.add("active");
      actualizarMapa();
    });
  });

  selector.addEventListener("change", function() {
    sectorActual = selector.value;
    actualizarMapa();
  });

  var intentos = 0;
  var intervalo = setInterval(function() {
    intentos++;
    if (!grafDiv) grafDiv = contenedor.querySelector(".plotly.html-widget");
    if (grafDiv || intentos > 40) clearInterval(intervalo);
  }, 150);
});
</script>
```


```{=html}
</div>
<div class="section">
<div class="section-label">02 — Síntesis</div>
```

# Datos de síntesis sobre las empresas

A continuación presentaremos algunos gráficos que sintetizan la información corporativa procesada.

En este gráfico interactivo de barras ilustramos las variables total_count, sum_total_revenue, sum_market_cap y sum_employees de las empresas, agrupadas por sector en el eje horizontal y apiladas por país en las barras. Puede cambiar la variable mostrada en el eje vertical del gráfico con los botones interactivos, así como filtrar un país buscándolo en la caja de texto o haciendo doble click en su icono de la leyenda. De igual manera, al pasar el cursor por una barra se le mostrará resaltada la información apuntada.

```{r}
# -----------------------------------------------------------
# 1. Datos
# -----------------------------------------------------------
tabla_grafico <- tabla_empresas %>% group_by(country_region, industry_reclassified_2) %>%
  summarise(total_count = n(),
          sum_total_revenue = sum(total_revenue, na.rm = TRUE),
          sum_market_cap = sum(market_cap, na.rm = TRUE),
          sum_employees = sum(employees, na.rm = TRUE),
          .groups = "drop"
          )
write.csv(tabla_grafico, file=here::here("export","tablas","tabla_grafico.csv"))

tabla_sintesis <- tabla_grafico %>%
  rename(sector = industry_reclassified_2) %>%
  mutate(country_region = as.character(country_region),
         sector = as.character(sector))

variables_num <- c(
  total_count       = "Nº de empresas",
  sum_total_revenue = "Ingresos totales",
  sum_market_cap    = "Capitalización de mercado",
  sum_employees     = "Empleados"
)

tabla_completa <- tabla_sintesis %>%
  tidyr::complete(
    country_region, sector,
    fill = list(total_count = 0, sum_total_revenue = 0,
                sum_market_cap = 0, sum_employees = 0)
  ) %>%
  arrange(sector, country_region)

paises   <- sort(unique(tabla_completa$country_region))
sectores <- sort(unique(tabla_completa$sector))

label_auto <- scales::label_number(scale_cut = scales::cut_short_scale())

construir_y_hovertext <- function(var_col) {
  var_label <- variables_num[[var_col]]
  y_list <- list(); hovertext_list <- list()
  for (pais in paises) {
    df_pais <- tabla_completa %>%
      filter(country_region == pais) %>%
      arrange(match(sector, sectores))
    y_list[[pais]] <- df_pais[[var_col]]
    hovertext_list[[pais]] <- paste0(
      "<b>", pais, "</b><br>",
      "Sector: ", df_pais$sector, "<br>",
      var_label, ": ", label_auto(df_pais[[var_col]])
    )
  }
  list(y = y_list, hovertext = hovertext_list)
}

datos_por_var <- lapply(names(variables_num), construir_y_hovertext)
names(datos_por_var) <- names(variables_num)


# -----------------------------------------------------------
# 2. Gráfico base — con elementId fijo para poder referenciarlo
#    desde el JS del buscador de país, y tamaño ampliado
# -----------------------------------------------------------

var_inicial <- "total_count"
id_grafico  <- "grafico_sintesis"

p <- plot_ly() # <-- sin elementId

for (pais in paises) {
  p <- p %>% add_trace(
    type = "bar",
    x = sectores,
    y = datos_por_var[[var_inicial]]$y[[pais]],
    hovertext = datos_por_var[[var_inicial]]$hovertext[[pais]],
    hoverinfo = "text",
    name = pais,
    visible = TRUE
  )
}

n_trazas   <- length(paises)
idx_trazas <- 0:(n_trazas - 1)

# -----------------------------------------------------------
# 3. Botones de variable 
# -----------------------------------------------------------


botones_var <- lapply(names(variables_num), function(v) {
  list(
    method = "update",
    args = list(
      list(
        y         = unname(datos_por_var[[v]]$y[paises]),
        hovertext = unname(datos_por_var[[v]]$hovertext[paises])
      ),
      list(
        `yaxis.title.text` = unname(variables_num[[v]]),
        `yaxis.autorange`  = TRUE
      ),
      idx_trazas
    ),
    label = variables_num[[v]]
  )
})

# -----------------------------------------------------------
# 4. Layout 
# -----------------------------------------------------------

p <- p %>% layout(
  height = 650,
  barmode = "stack",
  barnorm = "fraction",
  margin = list(t = 90, r = 160),  # margen derecho fijo para que la leyenda no "salte" de ancho
  xaxis = list(title = NULL),
  yaxis = list(title = variables_num[[var_inicial]], tickformat = ".0%", autorange = TRUE),
  legend = list(title = list(text = "País / región")),
  updatemenus = list(
    list(
      type = "buttons", direction = "right",
      x = 0, y = 1.15, xanchor = "left",
      buttons = botones_var
    )
  )
) %>%
  config(responsive = TRUE)

p <- p %>%
  htmlwidgets::onRender(
    "function(el) {
      el.style.height = '650px';
      if (el.parentElement) { el.parentElement.style.height = '650px'; }
    }"
  )

htmltools::div(
  class = "card",
  htmltools::div(class = "card-title", "Empresas por sector y país/región"),
  htmltools::div(
    id = "contenedor_grafico_sintesis",
    style = "position:relative;",
    p
  )
)

```

```{r filtro-pais-autocompletar, results='asis', echo=FALSE}

paises_json <- jsonlite::toJSON(paises)

cat(paste0('
<div id="filtro-pais-container" style="position:absolute; display:none;">
  <label for="filtro-pais" style="font-size:0.85em;"><strong>País / región: </strong></label><br>
  <input
    id="filtro-pais"
    placeholder="Escribe un país o deja vacío para ver todos"
    style="padding:4px 8px; width:100%; box-sizing:border-box; border:1px solid #ccc; border-radius:4px;"
    autocomplete="off"
  >
  <div id="sugerencias-pais" style="
    width:100%; background:white; border:1px solid #ccc; border-top:none;
    max-height:180px; overflow-y:auto; z-index:10; display:none; box-sizing:border-box;
  "></div>
</div>

<script>
(function() {
  const contenedor = document.getElementById("contenedor_grafico_sintesis");
  const grafDiv    = contenedor.querySelector(".plotly.html-widget");
  const filtroDiv  = document.getElementById("filtro-pais-container");

  // Mueve el div del filtro para que quede DENTRO del contenedor del
  // gráfico (aunque se generaran en chunks R distintos), así el
  // position:absolute se calcula relativo al contenedor y no al body.
  contenedor.appendChild(filtroDiv);

  const paises = ', paises_json, ';

  const input = document.getElementById("filtro-pais");
  const caja  = document.getElementById("sugerencias-pais");

  function reposicionarFiltro() {
    const legendNode = grafDiv.querySelector("g.legend");
    if (!legendNode || !contenedor) return;

    const legendRect = legendNode.getBoundingClientRect();
    const contRect   = contenedor.getBoundingClientRect();

    filtroDiv.style.top     = (legendRect.bottom - contRect.top + 10) + "px";
    filtroDiv.style.left    = (legendRect.left   - contRect.left) + "px";
    filtroDiv.style.width   = legendRect.width + "px";
    filtroDiv.style.display = "block";
  }

  function aplicarFiltro(val) {
    let visible, barnorm, tickformat;

    if (val === "") {
      visible = paises.map(() => true);
      barnorm = "fraction";
      tickformat = ".0%";
    } else {
      const idx = paises.findIndex(p => p.toLowerCase() === val.toLowerCase());
      if (idx === -1) return;
      visible = paises.map((_, i) => i === idx);
      barnorm = "";
      tickformat = "";
    }

    Plotly.restyle(grafDiv, { visible: visible });
    Plotly.relayout(grafDiv, {
      "barnorm": barnorm,
      "yaxis.tickformat": tickformat,
      "yaxis.autorange": true
    });
  }

  function mostrarSugerencias(val) {
    caja.innerHTML = "";
    if (val === "") { caja.style.display = "none"; return; }

    const coincidencias = paises.filter(p =>
      p.toLowerCase().includes(val.toLowerCase())
    );

    if (coincidencias.length === 0) { caja.style.display = "none"; return; }

    coincidencias.forEach(pais => {
      const opcion = document.createElement("div");
      opcion.textContent = pais;
      opcion.style.padding = "4px 8px";
      opcion.style.cursor = "pointer";
      opcion.addEventListener("mouseenter", () => opcion.style.background = "#f0f0f0");
      opcion.addEventListener("mouseleave", () => opcion.style.background = "white");
      opcion.addEventListener("click", () => {
        input.value = pais;
        caja.style.display = "none";
        aplicarFiltro(pais);
      });
      caja.appendChild(opcion);
    });

    caja.style.display = "block";
  }

  input.addEventListener("input", function(e) {
    const val = e.target.value.trim();
    mostrarSugerencias(val);
    if (val === "") aplicarFiltro("");
  });

  document.addEventListener("click", function(e) {
    if (e.target !== input) caja.style.display = "none";
  });

  // --- Enganche seguro con plotly ---
  // grafDiv.on() solo existe una vez que plotly terminó de inicializar
  // el widget, y eso puede tardar (es asíncrono). Sondeamos hasta que
  // exista, en vez de asumir que ya está listo -- así evitamos que un
  // error interrumpa el resto del script.
  window.addEventListener("resize", reposicionarFiltro);

  let intentos = 0;
  const intervalo = setInterval(function() {
    intentos++;
    reposicionarFiltro();

    if (typeof grafDiv.on === "function") {
      grafDiv.on("plotly_afterplot", reposicionarFiltro);
      clearInterval(intervalo);
    } else if (intentos > 20) {
      clearInterval(intervalo);
    }
  }, 200);
})();
</script>
'))
```

## Distribución de empresas por terciles

En este apartado vamos a examinar algunos datos de las empresas clasificados por terciles, en funciń de su accionista principal. El siguiente gráfico nos ilustra la composición por país de algunas de las variables numéricas principales de las compañías, clasfificadas por terciles.

```{=html}
<div class="insight">
El tercil en el que está divido cada empresa hace referencia a su principal accionista. Para calcularlo, hemos seleccionado los accionistas mayoritarios de cada empresa y los hemos ordenado según la cantidad de acciones que poseen. De esta manera, las empresas cuyos principales accionistas tienen un porcentaje de control muy alto se clasifican en el tercil 1 y así sucesivamente.
</div>
```

```{r}
# -----------------------------------------------------------
# 1. Agregación por país x tercil
# -----------------------------------------------------------

tabla_grafico_paises_tercil <- tabla_empresas_terciles %>%
  select(name, country_region, tercil, industry_reclassified_2, total_revenue, market_cap, employees) %>%
  mutate(
    country_region = as.character(country_region),
    tercil = as.character(tercil)
  ) %>%
  group_by(country_region, tercil) %>%
  summarise(
    total_count       = n(),
    sum_total_revenue = sum(total_revenue, na.rm = TRUE),
    sum_market_cap    = sum(market_cap, na.rm = TRUE),
    sum_employees     = sum(employees, na.rm = TRUE),
    .groups = "drop"
  )

paises_tercil  <- sort(unique(tabla_grafico_paises_tercil$country_region))
valores_tercil <- sort(unique(tabla_grafico_paises_tercil$tercil))
etiquetas_tercil_grafico <- setNames(paste("Tercil", valores_tercil), valores_tercil)

tabla_completa_paises_tercil <- tabla_grafico_paises_tercil %>%
  tidyr::complete(
    country_region = paises_tercil, tercil = valores_tercil,
    fill = list(total_count = 0, sum_total_revenue = 0,
                sum_market_cap = 0, sum_employees = 0)
  ) %>%
  arrange(tercil, country_region)

# Formato de eje Y y hovertext por variable (usa `formato_moneda`,
# ya definido globalmente para los importes)
formato_eje_tercil <- list(
  total_count       = list(tickformat = ",",    tickprefix = "", fmt = scales::label_comma()),
  sum_total_revenue = list(tickformat = ",.2s",  tickprefix = "$", fmt = formato_moneda),
  sum_market_cap    = list(tickformat = ",.2s",  tickprefix = "$", fmt = formato_moneda),
  sum_employees     = list(tickformat = ",",    tickprefix = "", fmt = scales::label_comma())
)

construir_datos_grafico_tercil <- function(var_col) {
  var_label <- variables_num[[var_col]]
  fmt <- formato_eje_tercil[[var_col]]$fmt
  y_list <- list(); hovertext_list <- list()
  for (t in valores_tercil) {
    df_t <- tabla_completa_paises_tercil %>%
      filter(tercil == t) %>%
      arrange(match(country_region, paises_tercil))
    y_list[[t]] <- df_t[[var_col]]
    hovertext_list[[t]] <- paste0(
      "<b>", df_t$country_region, "</b><br>",
      "Tercil: ", t, "<br>",
      var_label, ": ", fmt(df_t[[var_col]])
    )
  }
  list(y = y_list, hovertext = hovertext_list)
}

datos_por_var_tercil <- lapply(names(variables_num), construir_datos_grafico_tercil)
names(datos_por_var_tercil) <- names(variables_num)
```

```{r}
# -----------------------------------------------------------
# 2. Gráfico base — una traza por tercil, agrupadas por país
# -----------------------------------------------------------

var_inicial_tercil <- "total_count"
id_grafico_tercil   <- "grafico_sintesis_paises_tercil"

# Paleta verde, coherente con el mapa de terciles
colores_tercil <- setNames(
  c("#f4c396", "#e0782d", "#8a3a0a")[seq_along(valores_tercil)],
  valores_tercil
)

p_tercil <- plot_ly()

for (t in valores_tercil) {
  p_tercil <- p_tercil %>% add_trace(
    type = "bar",
    x = paises_tercil,
    y = datos_por_var_tercil[[var_inicial_tercil]]$y[[t]],
    hovertext = datos_por_var_tercil[[var_inicial_tercil]]$hovertext[[t]],
    hoverinfo = "text",
    name = etiquetas_tercil_grafico[[t]],
    marker = list(color = colores_tercil[[t]]),
    visible = TRUE
  )
}

n_trazas_tercil   <- length(valores_tercil)
idx_trazas_tercil <- 0:(n_trazas_tercil - 1)

# -----------------------------------------------------------
# 3. Botones de variable
# -----------------------------------------------------------

botones_var_tercil <- lapply(names(variables_num), function(v) {
  list(
    method = "update",
    args = list(
      list(
        y         = unname(datos_por_var_tercil[[v]]$y[valores_tercil]),
        hovertext = unname(datos_por_var_tercil[[v]]$hovertext[valores_tercil])
      ),
      list(
        `yaxis.title.text`  = unname(variables_num[[v]]),
        `yaxis.tickformat`  = formato_eje_tercil[[v]]$tickformat,
        `yaxis.tickprefix`  = formato_eje_tercil[[v]]$tickprefix,
        `yaxis.autorange`   = TRUE
      ),
      idx_trazas_tercil
    ),
    label = variables_num[[v]]
  )
})

# -----------------------------------------------------------
# 4. Layout
# -----------------------------------------------------------

p_tercil <- p_tercil %>% layout(
  height = 550,
  barmode = "group",
  margin = list(t = 90, r = 40),
  xaxis = list(title = NULL),
  yaxis = list(
    title = variables_num[[var_inicial_tercil]],
    tickformat = formato_eje_tercil[[var_inicial_tercil]]$tickformat,
    tickprefix = formato_eje_tercil[[var_inicial_tercil]]$tickprefix,
    autorange = TRUE
  ),
  legend = list(title = list(text = "Tercil")),
  updatemenus = list(
    list(
      type = "buttons", direction = "right",
      x = 0, y = 1.15, xanchor = "left",
      buttons = botones_var_tercil
    )
  )
) %>%
  config(responsive = TRUE)

p_tercil <- p_tercil %>%
  htmlwidgets::onRender(
    "function(el) {
      el.style.height = '550px';
      if (el.parentElement) { el.parentElement.style.height = '550px'; }
    }"
  )

htmltools::div(
  class = "card",
  htmltools::div(class = "card-title", "Países por tercil"),
  htmltools::div(
    id = "contenedor_grafico_sintesis_paises_tercil",
    style = "position:relative;",
    p_tercil
  )
)
```

Este mapa muestra, como el anterior, la distribución espacial de las empresas. Sin embargo, en el mapa ahora podemos visualizar las empresas según sus terciles.

```{r}
normaliza_pais_mapa_terciles <- c("United States of America" = "United States")

variables_num <- c(
  total_count       = "Nº de empresas",
  sum_total_revenue = "Ingresos totales",
  sum_market_cap    = "Capitalización de mercado",
  sum_employees     = "Empleados"
)

tabla_mapa_base_terciles <- tabla_empresas_terciles %>%
  group_by(country_region, industry_reclassified_2, tercil) %>%
  summarise(
    total_count = n(),
    sum_total_revenue = sum(total_revenue, na.rm = TRUE),
    sum_market_cap = sum(market_cap, na.rm = TRUE),
    sum_employees = sum(employees, na.rm = TRUE),
    .groups = "drop"
  ) %>%
  rename(sector = industry_reclassified_2) %>%
  mutate(
    country_region = dplyr::recode(country_region, !!!normaliza_pais_mapa_terciles),
    tercil = as.character(tercil)
  )

sectores_terciles <- sort(unique(tabla_mapa_base_terciles$sector))
terciles_terciles <- sort(unique(tabla_mapa_base_terciles$tercil))
paises_mapa_terciles <- sort(unique(tabla_mapa_base_terciles$country_region))

# Etiquetas legibles para el selector de tercil (ajusta el texto si quieres
# algo más descriptivo, p.ej. "Tercil 1 (bajo)")
etiquetas_tercil_terciles <- setNames(paste("Tercil", terciles_terciles), terciles_terciles)

formato_valor_mapa_terciles <- list(
  total_count       = scales::label_comma(),
  sum_total_revenue = formato_moneda,
  sum_market_cap    = formato_moneda,
  sum_employees     = scales::label_comma()
)

# Para cada variable numérica, precalculamos z + hovertext para TODAS las
# combinaciones de sector x tercil (incluyendo "Todos los sectores" y
# "Todos los terciles"), siempre alineados con `paises_mapa_terciles`.
construir_datos_mapa_terciles <- function(var_col) {
  fmt       <- formato_valor_mapa_terciles[[var_col]]
  var_label <- variables_num[[var_col]]

  calcular_grupo_terciles <- function(df, etiqueta_sector, etiqueta_tercil) {
    resumen <- df %>%
      group_by(country_region) %>%
      summarise(valor = sum(.data[[var_col]], na.rm = TRUE), .groups = "drop")
    resumen <- resumen[match(paises_mapa_terciles, resumen$country_region), ]
    list(
      z = resumen$valor,
      hovertext = paste0(
        "<b>", paises_mapa_terciles, "</b><br>",
        etiqueta_sector, "<br>", etiqueta_tercil, "<br>",
        var_label, ": ", fmt(resumen$valor)
      )
    )
  }

  lista <- list()

  # Todos los sectores
  lista[["Todos los sectores"]] <- list(
    "Todos los terciles" = calcular_grupo_terciles(tabla_mapa_base_terciles, "Todos los sectores", "Todos los terciles")
  )
  for (t in terciles_terciles) {
    df_t <- tabla_mapa_base_terciles %>% filter(tercil == t)
    lista[["Todos los sectores"]][[etiquetas_tercil_terciles[[t]]]] <-
      calcular_grupo_terciles(df_t, "Todos los sectores", etiquetas_tercil_terciles[[t]])
  }

  # Cada sector individual
  for (sec in sectores_terciles) {
    df_sec <- tabla_mapa_base_terciles %>% filter(sector == sec)
    lista[[sec]] <- list(
      "Todos los terciles" = calcular_grupo_terciles(df_sec, sec, "Todos los terciles")
    )
    for (t in terciles_terciles) {
      df_sec_t <- df_sec %>% filter(tercil == t)
      lista[[sec]][[etiquetas_tercil_terciles[[t]]]] <- calcular_grupo_terciles(df_sec_t, sec, etiquetas_tercil_terciles[[t]])
    }
  }

  lista
}

datos_mapa_terciles <- lapply(names(variables_num), construir_datos_mapa_terciles)
names(datos_mapa_terciles) <- names(variables_num)

var_inicial_mapa_terciles    <- "total_count"
sector_inicial_mapa_terciles <- "Todos los sectores"
tercil_inicial_mapa_terciles <- "Todos los terciles"

mapa_mundial_terciles <- plot_ly(
  type = "choropleth",
  locations = paises_mapa_terciles,
  locationmode = "country names",
  z = datos_mapa_terciles[[var_inicial_mapa_terciles]][[sector_inicial_mapa_terciles]][[tercil_inicial_mapa_terciles]]$z,
  text = datos_mapa_terciles[[var_inicial_mapa_terciles]][[sector_inicial_mapa_terciles]][[tercil_inicial_mapa_terciles]]$hovertext,
  hoverinfo = "text",
  colorscale = list(list(0, "#eaf5ea"), list(1, "#1B5E20")),  # escala verde
  marker = list(line = list(color = "#ffffff", width = 0.5)),
  colorbar = list(title = "", len = 0.75)
) %>%
  layout(
    geo = list(
      projection = list(type = "natural earth"),
      showframe = FALSE,
      showcoastlines = FALSE,
      showland = TRUE, landcolor = "#f0eeea",
      bgcolor = "transparent"
    ),
    paper_bgcolor = "transparent",
    margin = list(t = 10, b = 10, l = 0, r = 0)
  ) %>%
  config(displayModeBar = FALSE, responsive = TRUE)

htmltools::div(
  class = "card",
  htmltools::div(class = "card-title", "Mapa mundial — síntesis por país y tercil"),
  htmltools::div(
    id = "mapa-terciles-controles",
    style = "display:flex; align-items:center; margin-bottom:16px;",
    htmltools::div(
      id = "mapa-botones-var-terciles",
      style = "display:flex; gap:8px;",
      lapply(names(variables_num), function(v) {
        htmltools::tags$button(
          class = paste("toggle-btn", if (identical(v, var_inicial_mapa_terciles)) "active" else ""),
          `data-var` = v,
          variables_num[[v]]
        )
      })
    ),
    htmltools::tags$select(
      id = "mapa-selector-sector-terciles",
      class = "select-box",
      htmltools::tags$option(value = "Todos los sectores", "Todos los sectores"),
      lapply(sectores_terciles, function(s) htmltools::tags$option(value = s, s))
    ),
    htmltools::tags$select(
      id = "mapa-selector-tercil-terciles",
      class = "select-box",
      htmltools::tags$option(value = "Todos los terciles", "Todos los terciles"),
      lapply(terciles_terciles, function(t) {
        htmltools::tags$option(value = etiquetas_tercil_terciles[[t]], etiquetas_tercil_terciles[[t]])
      })
    )
  ),
  htmltools::div(id = "mapa_sintesis_terciles_container", mapa_mundial_terciles)
)
```


```{r}
datos_mapa_terciles_json <- jsonlite::toJSON(datos_mapa_terciles, auto_unbox = TRUE, na = "null")

cat(paste0('
<script>
window.DATOS_MAPA_SINTESIS_TERCILES = ', datos_mapa_terciles_json, ';
</script>
'))
```

```{=html}
<script>
document.addEventListener("DOMContentLoaded", function() {
  var datosTerciles         = window.DATOS_MAPA_SINTESIS_TERCILES || {};
  var contenedorTerciles     = document.getElementById("mapa_sintesis_terciles_container");
  var botonesTerciles        = document.querySelectorAll("#mapa-botones-var-terciles .toggle-btn");
  var selectorSectorTerciles = document.getElementById("mapa-selector-sector-terciles");
  var selectorTercilTerciles = document.getElementById("mapa-selector-tercil-terciles");

  var varActualTerciles     = "total_count";
  var sectorActualTerciles  = "Todos los sectores";
  var tercilActualTerciles  = "Todos los terciles";
  var grafDivTerciles       = null;

  function actualizarMapaTerciles() {
    if (!grafDivTerciles) return;
    var d = datosTerciles[varActualTerciles] &&
            datosTerciles[varActualTerciles][sectorActualTerciles] &&
            datosTerciles[varActualTerciles][sectorActualTerciles][tercilActualTerciles];
    if (!d) return;
    Plotly.restyle(grafDivTerciles, { z: [d.z], text: [d.hovertext] }, [0]);
  }

  botonesTerciles.forEach(function(btn) {
    btn.addEventListener("click", function() {
      varActualTerciles = btn.getAttribute("data-var");
      botonesTerciles.forEach(function(b) { b.classList.remove("active"); });
      btn.classList.add("active");
      actualizarMapaTerciles();
    });
  });

  selectorSectorTerciles.addEventListener("change", function() {
    sectorActualTerciles = selectorSectorTerciles.value;
    actualizarMapaTerciles();
  });

  selectorTercilTerciles.addEventListener("change", function() {
    tercilActualTerciles = selectorTercilTerciles.value;
    actualizarMapaTerciles();
  });

  var intentosTerciles = 0;
  var intervaloTerciles = setInterval(function() {
    intentosTerciles++;
    if (!grafDivTerciles) grafDivTerciles = contenedorTerciles.querySelector(".plotly.html-widget");
    if (grafDivTerciles || intentosTerciles > 40) clearInterval(intervaloTerciles);
  }, 150);
});
</script>
```

## Empresas según la tipología de sus principales accionistas

El siguiente gráfico ilustra a las empresas clasificadas por la tipología de su accionista principal y divididas en países. 

```{r}
# -----------------------------------------------------------
# 1. Agregación por ownership_structure x tercil
#    (normalizo capitalización y trato "NA"/NA como "Sin dato")
# -----------------------------------------------------------
tabla_grafico_ownership <- tabla_empresas_terciles %>% 
  left_join(tabla_info_accionistas, by = c("accionista.name" = "investor_name")) %>%
  select(name, tercil, country_region, industry_reclassified_2, ownership_structure, ownership_specific, total_revenue, market_cap, employees) %>%
  mutate(
    tercil = as.character(tercil),
    ownership_structure = trimws(ownership_structure),
    ownership_structure = ifelse(
      is.na(ownership_structure) | ownership_structure == "NA",
      "Sin dato",
      ownership_structure
    ),
    # Unifica variantes de capitalización (state/State, market/Market...)
    # conservando el resto del texto tal cual para categorías compuestas
    # como "mixed with crucial state influence".
    ownership_structure = ifelse(
      ownership_structure == "Sin dato",
      ownership_structure,
      paste0(toupper(substr(ownership_structure, 1, 1)), substr(ownership_structure, 2, nchar(ownership_structure)))
    )
  ) %>%
  group_by(ownership_structure, tercil) %>%
  summarise(
    total_count       = n(),
    sum_total_revenue = sum(total_revenue, na.rm = TRUE),
    sum_market_cap    = sum(market_cap, na.rm = TRUE),
    sum_employees     = sum(employees, na.rm = TRUE),
    .groups = "drop"
  )

categorias_ownership <- sort(unique(tabla_grafico_ownership$ownership_structure))
valores_tercil_ownership <- sort(unique(tabla_grafico_ownership$tercil))
etiquetas_tercil_ownership <- setNames(paste("Tercil", valores_tercil_ownership), valores_tercil_ownership)
formato_eje_tercil <- list(
  total_count       = list(tickformat = ",",    tickprefix = "", fmt = scales::label_comma()),
  sum_total_revenue = list(tickformat = ",.2s",  tickprefix = "$", fmt = formato_moneda),
  sum_market_cap    = list(tickformat = ",.2s",  tickprefix = "$", fmt = formato_moneda),
  sum_employees     = list(tickformat = ",",    tickprefix = "", fmt = scales::label_comma())
)

tabla_completa_ownership <- tabla_grafico_ownership %>%
  tidyr::complete(
    ownership_structure = categorias_ownership, tercil = valores_tercil_ownership,
    fill = list(total_count = 0, sum_total_revenue = 0,
                sum_market_cap = 0, sum_employees = 0)
  ) %>%
  arrange(tercil, ownership_structure)

# Reutiliza el formato de eje ya definido para el gráfico de países
# (misma lista `formato_eje_tercil`); si prefieres una copia
# independiente, duplícala aquí como `formato_eje_ownership`.

construir_datos_grafico_ownership <- function(var_col) {
  var_label <- variables_num[[var_col]]
  fmt <- formato_eje_tercil[[var_col]]$fmt
  y_list <- list(); hovertext_list <- list()
  for (t in valores_tercil_ownership) {
    df_t <- tabla_completa_ownership %>%
      filter(tercil == t) %>%
      arrange(match(ownership_structure, categorias_ownership))
    y_list[[t]] <- df_t[[var_col]]
    hovertext_list[[t]] <- paste0(
      "<b>", df_t$ownership_structure, "</b><br>",
      "Tercil: ", t, "<br>",
      var_label, ": ", fmt(df_t[[var_col]])
    )
  }
  list(y = y_list, hovertext = hovertext_list)
}

datos_por_var_ownership <- lapply(names(variables_num), construir_datos_grafico_ownership)
names(datos_por_var_ownership) <- names(variables_num)

            
```

```{r}
# -----------------------------------------------------------
# 2. Gráfico base — una traza por tercil, agrupadas por
#    estructura de propiedad (ownership_structure)
# -----------------------------------------------------------

var_inicial_ownership <- "total_count"
id_grafico_ownership   <- "grafico_sintesis_ownership"

colores_tercil_ownership <- setNames(
  c("#f4c396", "#e0782d", "#8a3a0a")[seq_along(valores_tercil_ownership)],
  valores_tercil_ownership
)

p_ownership <- plot_ly()

for (t in valores_tercil_ownership) {
  p_ownership <- p_ownership %>% add_trace(
    type = "bar",
    x = categorias_ownership,
    y = datos_por_var_ownership[[var_inicial_ownership]]$y[[t]],
    hovertext = datos_por_var_ownership[[var_inicial_ownership]]$hovertext[[t]],
    hoverinfo = "text",
    name = etiquetas_tercil_ownership[[t]],
    marker = list(color = colores_tercil_ownership[[t]]),
    visible = TRUE
  )
}

n_trazas_ownership   <- length(valores_tercil_ownership)
idx_trazas_ownership <- 0:(n_trazas_ownership - 1)

# -----------------------------------------------------------
# 3. Botones de variable
# -----------------------------------------------------------

botones_var_ownership <- lapply(names(variables_num), function(v) {
  list(
    method = "update",
    args = list(
      list(
        y         = unname(datos_por_var_ownership[[v]]$y[valores_tercil_ownership]),
        hovertext = unname(datos_por_var_ownership[[v]]$hovertext[valores_tercil_ownership])
      ),
      list(
        `yaxis.title.text`  = unname(variables_num[[v]]),
        `yaxis.tickformat`  = formato_eje_tercil[[v]]$tickformat,
        `yaxis.tickprefix`  = formato_eje_tercil[[v]]$tickprefix,
        `yaxis.autorange`   = TRUE
      ),
      idx_trazas_ownership
    ),
    label = variables_num[[v]]
  )
})

# -----------------------------------------------------------
# 4. Layout
# -----------------------------------------------------------

p_ownership <- p_ownership %>% layout(
  height = 550,
  barmode = "group",
  margin = list(t = 90, r = 40),
  xaxis = list(title = NULL),
  yaxis = list(
    title = variables_num[[var_inicial_ownership]],
    tickformat = formato_eje_tercil[[var_inicial_ownership]]$tickformat,
    tickprefix = formato_eje_tercil[[var_inicial_ownership]]$tickprefix,
    autorange = TRUE
  ),
  legend = list(title = list(text = "Tercil")),
  updatemenus = list(
    list(
      type = "buttons", direction = "right",
      x = 0, y = 1.15, xanchor = "left",
      buttons = botones_var_ownership
    )
  )
) %>%
  config(responsive = TRUE)

p_ownership <- p_ownership %>%
  htmlwidgets::onRender(
    "function(el) {
      el.style.height = '550px';
      if (el.parentElement) { el.parentElement.style.height = '550px'; }
    }"
  )

htmltools::div(
  class = "card",
  htmltools::div(class = "card-title", "Estructura de propiedad por tercil"),
  htmltools::div(
    id = "contenedor_grafico_sintesis_ownership",
    style = "position:relative;",
    p_ownership
  )
)
```


## Grupos familiares

La presencia de grupos familiares en las grandes corporaciones latinoamericanas sigue siendo una característica marcante. A continuación mostramos los grupos familiares principales presentes en las empresas con algunas de las variables expuestas anteriormente totalizadas. Al hacer click en la fila de uno de estos grupos se desglosaran filas adicionales con las empresas que controlan.

```{r}
tabla_empresas <- qs_read(here::here("export","objetos","tabla_empresas.qs2"))

tabla_familias_empresas_desglosadas <- tabla_empresas %>%
  separate_rows(nombre_familias, pais_origen_familias, sep = "\\s*,\\s*") %>%
  select(nombre_familias, pais_origen_familias, name, country_region, industry_reclassified_2, total_revenue, market_cap, employees) %>%
  rename(grupo_familiar = nombre_familias,
         pais_origen = pais_origen_familias,
         empresa = name,
         pais_empresa = country_region,
         sector = industry_reclassified_2,
         ingresos_totales = total_revenue,
         cap_mercado = market_cap,
         empleados = employees
         ) %>%
  filter(grupo_familiar != "NA")

tabla_familias <- tabla_familias_empresas_desglosadas %>%
  group_by(grupo_familiar, pais_origen) %>%
  summarise(
    empresas = paste(empresa, collapse = ","),
    paises = paste(pais_empresa, collapse = ","),
    sum_ingresos_totales = sum(ingresos_totales, na.rm = TRUE),
    sum_cap_mercado = sum(cap_mercado, na.rm = TRUE),
    sum_empleados = sum(empleados, na.rm = TRUE),
    .groups = "drop"
  )

tabla_familias <- tabla_familias |> filter(grupo_familiar != "NA") |>
    select(grupo_familiar, pais_origen, sum_ingresos_totales, sum_cap_mercado, sum_empleados) |>
    arrange(desc(sum_ingresos_totales)) 

# Formato de moneda local a este chunk (evita depender de que ya exista
# `formato_moneda` en el entorno global cuando se knittea este bloque).
formato_moneda_grupos <- function(x) paste0("$", scales::label_number(scale = 1e-6, accuracy = 0.1)(x), "M")

htmltools::div(
  class = "card",
  htmltools::div(class = "card-title", "Grupos familiares - Empresas"),
reactable(
  tabla_familias,
  elementId = "tabla_grupos_familiares_widget",  # <- id clave para el filtro
  onClick = "expand",  # click en cualquier parte de la fila expande/colapsa
  details = function(index) {
    # `index` refiere a la fila de `tabla_familias` TAL COMO se le pasó a
    # reactable() (ya ordenada por sum_ingresos_totales desc), así que
    # podemos indexar directo sobre ella.
    grupo <- tabla_familias$grupo_familiar[index]
    pais  <- tabla_familias$pais_origen[index]

    empresas_grupo <- tabla_familias_empresas_desglosadas %>%
      filter(grupo_familiar == grupo, pais_origen == pais) %>%
      select(empresa, pais_empresa, ingresos_totales, cap_mercado, empleados) %>%
      arrange(desc(ingresos_totales))

    htmltools::div(
      style = "padding: 10px 10px 14px 44px; background: var(--canvas, #f5f4ed);",
      reactable(
        empresas_grupo,
        columns = list(
          empresa = colDef(name = "Empresa", minWidth = 140),
          pais_empresa = colDef(name = "País"),
          ingresos_totales = colDef(
            name = "Ingresos totales", align = "left",
            cell = function(v) formato_moneda_grupos(v)
          ),
          cap_mercado = colDef(
            name = "Cap. mercado", align = "left",
            cell = function(v) formato_moneda_grupos(v)
          ),
          empleados = colDef(
            name = "Empleados", align = "left",
            format = colFormat(separators = TRUE)
          )
        ),
        outlined = TRUE,
        compact = TRUE,
        striped = FALSE,
        highlight = TRUE,
        defaultPageSize = 5,
        showPageSizeOptions = FALSE
      )
    )
  },
  columns = list(
    grupo_familiar = colDef(
      name = "Grupo Familiar", 
      minWidth = 150,
      filterable = TRUE
    ),
    pais_origen = colDef(
      name = "País de origen",
      filterable = TRUE
    ),
    sum_ingresos_totales = colDef(
      name = "Ingresos totales",
      filterable = TRUE,
      filterInput = range_filter("tabla_grupos_familiares_widget"),
      filterMethod = filtro_rango_js,
      align = "left",
      cell = personalized_bar("sum_ingresos_totales", tabla_familias, "#3182bd")
    ),
    sum_cap_mercado = colDef(
      name = "Cap. mercado",
      filterable = TRUE,
      filterInput = range_filter("tabla_grupos_familiares_widget"),
      filterMethod = filtro_rango_js,
      align = "left",
      cell = personalized_bar("sum_cap_mercado", tabla_familias, "#3182bd")
    ),
    sum_empleados = colDef(
      name = "Empleados",
      filterable = TRUE,
      filterInput = range_filter("tabla_grupos_familiares_widget"),
      filterMethod = filtro_rango_js,
      align = "left",
      cell = data_bars(tabla_familias, fill_color = "#31a354", background = "#f0f0f0",
                        text_position = "outside-end", number_fmt = scales::label_comma()),
    )
  ),
  defaultPageSize = 15,
  searchable = TRUE,
  highlight = TRUE,
  bordered = TRUE,
  striped = TRUE,
  compact = TRUE
)
)

```

# Datos de los accionistas de las empresas

A continuación mostramos algunos datos de los 500 accionistas más importantes de las principales empresas. En el siguiente mapa puede visualizar, según el menú de selección, el origen de los mismos, los países donde invierten, y la cantidad invertidad por sector en cada país.

```{r}
tabla_accionistas_filtrada <- tabla_accionistas %>%
  arrange(investor_name) %>%
  filter(investor_name %in% tabla_info_accionistas$investor_name) %>%
  inner_join(tabla_empresas %>% select(name, industry_reclassified_2), by = c("empresa_principal" = "name"))

tabla_origen_paises <- tabla_accionistas_filtrada %>% group_by(country_region) %>%
  summarise(
    total_count_origen = n_distinct(investor_name, na.rm = TRUE),
  )

tabla_destino_paises <- tabla_accionistas_filtrada %>%
  group_by(empresa_principal_pais, industry_reclassified_2) %>%
  summarise(
    total_count_destino = n_distinct(investor_name, na.rm = TRUE),
    sum_value = sum(value, na.rm = TRUE),
    .groups = "drop"
  )
  
tabla_paises_accionistas <- tabla_origen_paises %>%
  full_join(tabla_destino_paises, by = c("country_region" = "empresa_principal_pais")) %>%
  select(country_region, industry_reclassified_2, total_count_origen, total_count_destino, sum_value) %>%
  rename(pais = country_region,
         sector = industry_reclassified_2 
        )

# Si hiciera falta homogeneizar nombres de país para que coincidan con los
# nombres que usa Plotly (locationmode = "country names"), añádelos aquí.
normaliza_pais_mapa_accionistas <- c(
  "United States of America" = "United States"
)

formato_moneda <- function(x) paste0("$", scales::label_number(scale = 1e-6, accuracy = 0.1)(x), "M")

variables_num_accionistas <- c(
  total_count_origen  = "Total accionistas según procedencia",
  total_count_destino = "Total accionistas según destino de inversión",
  sum_value            = "Valor invertido"
)

tabla_mapa_base_accionistas <- tabla_paises_accionistas %>%
  rename(country_region = pais) %>%
  mutate(
    country_region = dplyr::recode(country_region, !!!normaliza_pais_mapa_accionistas)
  )

sectores_mapa_accionistas <- sort(unique(tabla_mapa_base_accionistas$sector))
paises_mapa_accionistas   <- sort(unique(tabla_mapa_base_accionistas$country_region))

formato_valor_mapa_accionistas <- list(
  total_count_origen  = scales::label_comma(),
  total_count_destino = scales::label_comma(),
  sum_value            = formato_moneda
)

# total_count_origen NO se suma entre sectores (es un valor ya fijo por país,
# repetido en cada fila de sector); total_count_destino y sum_value sí se suman.
calcular_grupo_accionistas <- function(df, var_col) {
  if (var_col == "total_count_origen") {
    resumen <- df %>%
      group_by(country_region) %>%
      summarise(valor = dplyr::first(.data[[var_col]]), .groups = "drop")
  } else {
    resumen <- df %>%
      group_by(country_region) %>%
      summarise(valor = sum(.data[[var_col]], na.rm = TRUE), .groups = "drop")
  }
  resumen <- resumen[match(paises_mapa_accionistas, resumen$country_region), ]
  list(valor = resumen$valor)
}

# Para cada variable numérica, precalculamos z + hovertext para "Todos los
# sectores" y para cada sector individual, siempre alineados con
# `paises_mapa_accionistas`.
construir_datos_mapa_accionistas <- function(var_col) {
  fmt       <- formato_valor_mapa_accionistas[[var_col]]
  var_label <- variables_num_accionistas[[var_col]]

  armar_entrada <- function(df, etiqueta_sector) {
    res <- calcular_grupo_accionistas(df, var_col)
    list(
      z = res$valor,
      hovertext = paste0(
        "<b>", paises_mapa_accionistas, "</b><br>",
        etiqueta_sector, "<br>",
        var_label, ": ", fmt(res$valor)
      )
    )
  }

  lista <- list()
  lista[["Todos los sectores"]] <- armar_entrada(tabla_mapa_base_accionistas, "Todos los sectores")

  for (sec in sectores_mapa_accionistas) {
    df_sec <- tabla_mapa_base_accionistas %>% filter(sector == sec)
    lista[[sec]] <- armar_entrada(df_sec, sec)
  }

  lista
}

datos_mapa_accionistas <- lapply(names(variables_num_accionistas), construir_datos_mapa_accionistas)
names(datos_mapa_accionistas) <- names(variables_num_accionistas)

var_inicial_mapa_accionistas    <- "total_count_origen"
sector_inicial_mapa_accionistas <- "Todos los sectores"

mapa_mundial_accionistas <- plot_ly(
  type = "choropleth",
  locations = paises_mapa_accionistas,
  locationmode = "country names",
  z = datos_mapa_accionistas[[var_inicial_mapa_accionistas]][[sector_inicial_mapa_accionistas]]$z,
  text = datos_mapa_accionistas[[var_inicial_mapa_accionistas]][[sector_inicial_mapa_accionistas]]$hovertext,
  hoverinfo = "text",
  colorscale = list(list(0, "#e8f0f9"), list(1, "#0D3B66")),  # escala azul
  marker = list(line = list(color = "#ffffff", width = 0.5)),
  colorbar = list(title = "", len = 0.75)
) %>%
  layout(
    geo = list(
      projection = list(type = "natural earth"),
      showframe = FALSE,
      showcoastlines = FALSE,
      showland = TRUE, landcolor = "#f0eeea",
      bgcolor = "transparent"
    ),
    paper_bgcolor = "transparent",
    margin = list(t = 10, b = 10, l = 0, r = 0)
  ) %>%
  config(displayModeBar = FALSE, responsive = TRUE)

htmltools::div(
  class = "card",
  htmltools::div(class = "card-title", "Mapa mundial — accionistas: origen, destino y valor invertido"),
  htmltools::div(
    id = "mapa-accionistas-controles",
    style = "display:flex; align-items:center; margin-bottom:16px;",
    htmltools::div(
      id = "mapa-botones-var-accionistas",
      style = "display:flex; gap:8px;",
      lapply(names(variables_num_accionistas), function(v) {
        htmltools::tags$button(
          class = paste("toggle-btn", if (identical(v, var_inicial_mapa_accionistas)) "active" else ""),
          `data-var` = v,
          variables_num_accionistas[[v]]
        )
      })
    ),
    htmltools::tags$select(
      id = "mapa-selector-sector-accionistas",
      class = "select-box",
      htmltools::tags$option(value = "Todos los sectores", "Todos los sectores"),
      lapply(sectores_mapa_accionistas, function(s) htmltools::tags$option(value = s, s))
    )
  ),
  htmltools::div(id = "mapa_sintesis_accionistas_container", mapa_mundial_accionistas)
)
```


```{r}
datos_mapa_accionistas_json <- jsonlite::toJSON(datos_mapa_accionistas, auto_unbox = TRUE, na = "null")

cat(paste0('
<script>
window.DATOS_MAPA_SINTESIS_ACCIONISTAS = ', datos_mapa_accionistas_json, ';
</script>
'))
```

```{=html}
<script>
document.addEventListener("DOMContentLoaded", function() {
  var datosAccionistas         = window.DATOS_MAPA_SINTESIS_ACCIONISTAS || {};
  var contenedorAccionistas     = document.getElementById("mapa_sintesis_accionistas_container");
  var botonesAccionistas        = document.querySelectorAll("#mapa-botones-var-accionistas .toggle-btn");
  var selectorSectorAccionistas = document.getElementById("mapa-selector-sector-accionistas");

  var varActualAccionistas    = "total_count_origen";
  var sectorActualAccionistas = "Todos los sectores";
  var grafDivAccionistas      = null;

  function actualizarMapaAccionistas() {
    if (!grafDivAccionistas) return;
    var d = datosAccionistas[varActualAccionistas] &&
            datosAccionistas[varActualAccionistas][sectorActualAccionistas];
    if (!d) return;
    Plotly.restyle(grafDivAccionistas, { z: [d.z], text: [d.hovertext] }, [0]);
  }

  botonesAccionistas.forEach(function(btn) {
    btn.addEventListener("click", function() {
      varActualAccionistas = btn.getAttribute("data-var");
      botonesAccionistas.forEach(function(b) { b.classList.remove("active"); });
      btn.classList.add("active");
      actualizarMapaAccionistas();
    });
  });

  selectorSectorAccionistas.addEventListener("change", function() {
    sectorActualAccionistas = selectorSectorAccionistas.value;
    actualizarMapaAccionistas();
  });

  var intentosAccionistas = 0;
  var intervaloAccionistas = setInterval(function() {
    intentosAccionistas++;
    if (!grafDivAccionistas) grafDivAccionistas = contenedorAccionistas.querySelector(".plotly.html-widget");
    if (grafDivAccionistas || intentosAccionistas > 40) clearInterval(intervaloAccionistas);
  }, 150);
});
</script>
```

Con ayuda del siguiente grafo podemos explorar mejor los vínculos entre los 500 principales accionistas y las empresas. Puedes hacer zoom a los nodos para ver mejor el nombre de las compañías y sus inversores, así como buscarlos individualmente en el menú de selección. Al pasar el cursor sobre las flechas, podrás ver el porcentaje de acciones controladas por los accionistas para una determinada empresa.

```{r}
# ------------------------------------------------------------
# 1. DATOS DE NODOS Y RELACIONES.
# Los datos provienen de la base neo4j.
# ------------------------------------------------------------
tabla_accionistas_filtrada <- tabla_accionistas %>%
  arrange(investor_name) %>%
  filter(investor_name %in% tabla_info_accionistas$investor_name) %>%
  filter(outstanding > 0.1)

nodes_grafo_accionistas <- bind_rows(
          tibble(id = unique(tabla_accionistas_filtrada$empresa_principal), group = "Empresa"),
          tibble(id = unique(tabla_accionistas_filtrada$investor_name), group = "Accionista")
    ) %>%
    mutate(label = id) %>%
    distinct(id, .keep_all = TRUE)

edges_grafo_accionistas <- tabla_accionistas_filtrada %>%
  transmute(
    from = investor_name,
    to = empresa_principal,
    value = outstanding,
    title = paste0(outstanding, "% de acciones"),
    arrows = "to"
  ) %>%
  filter(!is.na(value))

# ------------------------------------------------------------
# 2. IGRAPH: calcular métrica topológica (grado)
# Usamos igraph solo para el cálculo, no para dibujar.
# ------------------------------------------------------------
g_igraph_accionistas <- graph_from_data_frame(edges_grafo_accionistas, directed = TRUE, vertices = nodes_grafo_accionistas)

grado_grafo_accionistas <- degree(g_igraph_accionistas, mode = "all")

nodes_grafo_accionistas <- nodes_grafo_accionistas %>%
  mutate(
    value = grado_grafo_accionistas[id],       # tamaño del nodo = su grado en la red
    title = paste0(
      "<b>", id, "</b><br>",
      "Conexiones: ", grado_grafo_accionistas[id]
    )
  )

# Listas alfabéticas separadas por tipo de nodo, para los dos selectores
empresas_grafo_accionistas <- nodes_grafo_accionistas %>%
  filter(group == "Empresa") %>%
  arrange(id) %>%
  pull(id)

accionistas_grafo_accionistas <- nodes_grafo_accionistas %>%
  filter(group == "Accionista") %>%
  arrange(id) %>%
  pull(id)

# ------------------------------------------------------------
# 3. VISNETWORK: dibujar el grafo interactivo
# ------------------------------------------------------------
grafo_red_accionistas <- visNetwork(nodes_grafo_accionistas, edges_grafo_accionistas, width = "100%", height = "600px") %>%
  visGroups(groupname = "Empresa",    color = "#4a90d9", shape = "dot") %>%
  visGroups(groupname = "Accionista", color = "#d94a4a", shape = "dot") %>%
  visNodes(scaling = list(min = 15, max = 50)) %>%   # rango visual de tamaño según 'value'
  visEdges(smooth = FALSE) %>%
  visOptions(
    highlightNearest = list(enabled = TRUE, degree = 1, hover = TRUE),
    nodesIdSelection  = list(
      enabled = TRUE,
      values = sort(nodes_grafo_accionistas$id)
    )  # queda oculto: lo controlamos desde los dos selectores propios (ver bloque JS)
  ) %>%
  visLegend(
    main = list(text = "", style = "font-size: 8px;"),
    width = 0.16,      # antes por defecto 0.2 → ocupa menos ancho del canvas
    position = "right",
    stepX = 100,         # separación horizontal entre entradas
    stepY = 100,         # separación vertical entre entradas
    zoom = FALSE        # evita que el zoom del grafo agrande los nodos de la leyenda
  )  %>%
  visLayout(randomSeed = 123)                          # para que el layout sea reproducible

htmltools::div(
  class = "card",
  htmltools::div(class = "card-title", "Red de accionistas y empresas"),
  htmltools::div(
    id = "grafo-accionistas-controles",
    style = "display:flex; align-items:center; gap:8px; margin-bottom:16px;",
    htmltools::tags$select(
      id = "grafo-selector-empresa-accionistas",
      class = "select-box",
      htmltools::tags$option(value = "", "-- Seleccionar empresa --"),
      lapply(empresas_grafo_accionistas, function(e) htmltools::tags$option(value = e, e))
    ),
    htmltools::tags$select(
      id = "grafo-selector-accionista-accionistas",
      class = "select-box",
      htmltools::tags$option(value = "", "-- Seleccionar accionista --"),
      lapply(accionistas_grafo_accionistas, function(a) htmltools::tags$option(value = a, a))
    )
  ),
  htmltools::div(id = "grafo_accionistas_container", grafo_red_accionistas)
)
```

```{=html}
<script>
document.addEventListener("DOMContentLoaded", function() {
  var contenedorGrafoAccionistas    = document.getElementById("grafo_accionistas_container");
  var selectorEmpresaAccionistas    = document.getElementById("grafo-selector-empresa-accionistas");
  var selectorAccionistaAccionistas = document.getElementById("grafo-selector-accionista-accionistas");

  var nodeSelectNativoAccionistas = null;

  // El widget visNetwork crea su propio <select> oculto (el que alimenta
  // nodesIdSelection); su id interno es aleatorio (p.ej. "nodeSelect-htmlwidget-XXXX"),
  // así que lo localizamos por prefijo dentro del contenedor del grafo.
  function localizarNodeSelectNativoAccionistas() {
    if (!nodeSelectNativoAccionistas) {
      nodeSelectNativoAccionistas = contenedorGrafoAccionistas.querySelector('select[id^="nodeSelect"]');
      if (nodeSelectNativoAccionistas) {
        // Lo ocultamos: la selección la controlamos desde nuestros dos selectores.
        nodeSelectNativoAccionistas.style.display = "none";
      }
    }
    return nodeSelectNativoAccionistas;
  }

  function seleccionarNodoGrafoAccionistas(id) {
    var nativo = localizarNodeSelectNativoAccionistas();
    if (!nativo) return;
    nativo.value = id;
    nativo.onchange();
  }

  selectorEmpresaAccionistas.addEventListener("change", function() {
    if (selectorEmpresaAccionistas.value !== "") {
      selectorAccionistaAccionistas.value = "";
    }
    seleccionarNodoGrafoAccionistas(selectorEmpresaAccionistas.value);
  });

  selectorAccionistaAccionistas.addEventListener("change", function() {
    if (selectorAccionistaAccionistas.value !== "") {
      selectorEmpresaAccionistas.value = "";
    }
    seleccionarNodoGrafoAccionistas(selectorAccionistaAccionistas.value);
  });

  var intentosGrafoAccionistas = 0;
  var intervaloGrafoAccionistas = setInterval(function() {
    intentosGrafoAccionistas++;
    if (localizarNodeSelectNativoAccionistas() || intentosGrafoAccionistas > 40) {
      clearInterval(intervaloGrafoAccionistas);
    }
  }, 150);
});
</script>
```

En el siguiente gráfico podemos ver la composición por sector de las inversiones de los 500 principales accionistas según los países de destino. Al hacer doble click en un sector de la leyenda podrá filtrar los datos por sector.

```{r}
# -----------------------------------------------------------
# 1. Agrego los datos por país destino de inversión y sector
#    (normalizo capitalización y trato "NA"/NA como "Sin dato")
# -----------------------------------------------------------
tabla_accionistas_filtrada <- tabla_accionistas %>%
  arrange(investor_name) %>%
  filter(investor_name %in% tabla_info_accionistas$investor_name) %>%
  inner_join(tabla_empresas %>% select(name, industry_reclassified_2), by = c("empresa_principal" = "name"))

tabla_grafico_accionistas_sectores <- tabla_accionistas_filtrada %>% 
  group_by(empresa_principal_pais, industry_reclassified_2) %>%
  summarise(
    total_count = n(),
    sum_value = sum(value, na.rm = TRUE),
    .groups = "drop"
  ) %>%
  rename(
    pais = empresa_principal_pais,
    sector = industry_reclassified_2
    )

variables_num <- c(
  total_count = "Empresas totales",
  sum_value = "Valor total"
)

sectores <- sort(unique(tabla_grafico_accionistas_sectores$sector))
paises <- sort(unique(tabla_grafico_accionistas_sectores$pais))
etiquetas_pais_sectores <- setNames(sectores, sectores)  
formato_moneda <- function(x) paste0("$", scales::label_number(scale = 1e-6, accuracy = 0.1)(x), "M")
formato_eje_accionistas_sectores <- list(
  total_count = list(tickformat = ",", tickprefix = "", fmt = scales::label_comma()),
  sum_value = list(tickformat = ",.2s", tickprefix = "$", fmt = formato_moneda)
)  
  
tabla_completa_accionistas_sectores <- tabla_grafico_accionistas_sectores %>%
  tidyr::complete(
    pais = paises, sector = sectores,
    fill = list(total_count = 0, sum_value = 0)
  ) %>%
  select(pais, sector, total_count, sum_value) %>%
  arrange(pais, sector)

# Reutiliza el formato de eje ya definido para el gráfico de países
# (misma lista `formato_eje_tercil`); si prefieres una copia
# independiente, duplícala aquí como `formato_eje_ownership`.

construir_datos_grafico_accionistas_sectores <- function(var_col){
  var_label <- variables_num[[var_col]]
  fmt <- formato_eje_accionistas_sectores[[var_col]]$fmt
  y_list <- list()
  hovertext_list <- list()
  for(sec in sectores){
    df_sec <- tabla_completa_accionistas_sectores %>%
      filter(sector == sec) %>%
      arrange(match(pais, paises))
    y_list[[sec]] <- df_sec[[var_col]]
    hovertext_list[[sec]] <- paste0(
      "<b>", df_sec$pais, "</b><br>",
      "Sector: ", sec, "<br>",
      var_label, ": ", fmt(df_sec[[var_col]])
    )
  }
  list(y = y_list, hovertext = hovertext_list)
}

datos_por_var_accionistas_sectores <- lapply(names(variables_num), construir_datos_grafico_accionistas_sectores)
names(datos_por_var_accionistas_sectores) <- names(variables_num)
```

```{r}
# -----------------------------------------------------------
# 2. Gráfico base — una traza por sector, agrupadas por país
# -----------------------------------------------------------

var_inicial_accionistas_sectores <- "total_count"
id_grafico_accionistas_sectores   <- "grafico_accionistas_sectores"

set.seed(123)  # fijo semilla para que sean los mismos colores cada vez
colores_accionistas_sectores <- setNames(
  c("#D8DFBA", "#D792DE", "#8450E1", "#8A578E", "#E24FD4", "#7CCDD1","#819EDC", "#D79966", "#E0627D", "#80DCA1", "#D9BFD0", "#D5D65F",
"#8AE95A"),
  sectores
)

p_accionistas_sectores <- plot_ly()

for (sec in sectores){
  p_accionistas_sectores <- p_accionistas_sectores %>% add_trace(
    type = "bar",
    x = paises,
    y = datos_por_var_accionistas_sectores[[var_inicial_accionistas_sectores]]$y[[sec]],
    hovertext = datos_por_var_accionistas_sectores[[var_inicial_accionistas_sectores]]$hovertext[[sec]],
    hoverinfo = "text",
    name = etiquetas_pais_sectores[[sec]],
    marker = list(color = colores_accionistas_sectores[[sec]]),
    visible = TRUE
  )
}

n_trazas_accionistas_sectores <- length(sectores)
idx_trazas_accionistas_sectores <- 0:(n_trazas_accionistas_sectores - 1)

# -----------------------------------------------------------
# 3. Botones de variable
# -----------------------------------------------------------

botones_accionistas_sectores <- lapply(names(variables_num), function(v){
  list(
    method = "update",
    args = list(
      list(
        y = unname(datos_por_var_accionistas_sectores[[v]]$y[sectores]),
        hovertext = unname(datos_por_var_accionistas_sectores[[v]]$hovertext[sectores])
      ),
      list(
        `yaxis.title.text` = unname(variables_num[[v]]),
        `yaxis.tickformat`  = formato_eje_accionistas_sectores[[v]]$tickformat,
        `yaxis.tickprefix`  = formato_eje_accionistas_sectores[[v]]$tickprefix,
        `yaxis.autorange`   = TRUE
      ),
    idx_trazas_accionistas_sectores
    ),
    label = variables_num[[v]]
  )
})

# -----------------------------------------------------------
# 4. Layout
# -----------------------------------------------------------

p_accionistas_sectores <- p_accionistas_sectores %>% layout(
  height = 550,
  barmode = "stack",
  margin = list(t = 90, r = 40),
  xaxis = list(title = NULL),
  yaxis = list(
    title = variables_num[[var_inicial_accionistas_sectores]],
    tickformat = formato_eje_accionistas_sectores[[var_inicial_accionistas_sectores]]$tickformat,
    tickprefix = formato_eje_accionistas_sectores[[var_inicial_accionistas_sectores]]$tickprefix,
    autorange = TRUE
  ),
  legend = list(title = list( text = "Sectores")),
  updatemenus = list(
    list(
      type = "buttons",
      direction = "right",
      x = 0,
      y = 1.15,
      xanchor = "left",
      buttons = botones_accionistas_sectores
    )
  )
) %>%
  config(responsive = TRUE)

p_accionistas_sectores <- p_accionistas_sectores %>%
  htmlwidgets::onRender(
    "function(el) {
      el.style.height = '550px';
      if (el.parentElement) { el.parentElement.style.height = '550px'; }
    }"
  )

htmltools::div(
  class = "card",
  htmltools::div(class = "card-title", "Composición de la inversión por países, deslgosada según sectores"),
  htmltools::div(
    id = "contenedor_grafico_accionistas_sectores",
    style = "position:relative;",
    p_accionistas_sectores
  )
)
```

Examinemos mejor la distribución espacial de los accionistas según su tipología. En el mapa de abajo podemos seleccionar el tipo de accionista para ver su número total y su valor de inversión acumulado.

```{r}
# -----------------------------------------------------------
# 1. Datos base — mapa de accionistas por ownership_structure
# -----------------------------------------------------------

# Si necesitaras cargarla desde el csv en vez de tenerla ya en el entorno:
# tabla_accionistas_ownership_structure <- read.csv(here::here("tablas_input", "tabla_accionistas_ownership_structure.csv"))
tabla_accionistas_filtrada <- tabla_accionistas %>%
  arrange(investor_name) %>%
  inner_join(tabla_info_accionistas %>% select(investor_name, ownership_structure, ownership_specific, ownership_family, country), by = "investor_name") %>%
  inner_join(tabla_empresas %>% select(name, industry_reclassified_2), by = c("empresa_principal" = "name"))


tabla_mapa_ownership <- tabla_accionistas_filtrada %>% 
  group_by(country, ownership_structure) %>%
  summarise(
    total_count = n(),
    sum_value = sum(value, na.rm = TRUE),
    .groups = "drop"
  ) %>%
  rename(
    pais = country
    )

# Si hiciera falta homogeneizar nombres de país para que coincidan con Plotly
# (locationmode = "country names"), añádelos aquí.
normaliza_pais_mapa_ownership <- c(
  "United States of America" = "United States"
)

formato_moneda_mapa_ownership <- function(x) paste0("$", scales::label_number(scale = 1e-6, accuracy = 0.1)(x), "M")

variables_num_mapa_ownership <- c(
  total_count = "Total accionistas según procedencia",
  sum_value   = "Valor total"
)

tabla_mapa_base_ownership <- tabla_mapa_ownership %>%
  mutate(
    pais = dplyr::recode(pais, !!!normaliza_pais_mapa_ownership)
  )

tipologias_mapa_ownership <- sort(unique(tabla_mapa_base_ownership$ownership_structure))
paises_mapa_ownership     <- sort(unique(tabla_mapa_base_ownership$pais))

formato_valor_mapa_ownership <- list(
  total_count = scales::label_comma(),
  sum_value   = formato_moneda_mapa_ownership
)

# Tanto total_count como sum_value se suman al agregar por país
# (a diferencia del mapa de accionistas por sector, aquí ninguna de las dos
# variables es un valor constante repetido por fila).
calcular_grupo_mapa_ownership <- function(df, var_col) {
  resumen <- df %>%
    group_by(pais) %>%
    summarise(valor = sum(.data[[var_col]], na.rm = TRUE), .groups = "drop")
  resumen <- resumen[match(paises_mapa_ownership, resumen$pais), ]
  list(valor = resumen$valor)
}

# Para cada variable numérica, precalculamos z + hovertext para "Todas las
# tipologías" y para cada ownership_structure individual, siempre alineados
# con `paises_mapa_ownership`.
construir_datos_mapa_ownership <- function(var_col) {
  fmt       <- formato_valor_mapa_ownership[[var_col]]
  var_label <- variables_num_mapa_ownership[[var_col]]

  armar_entrada <- function(df, etiqueta_tipologia) {
    res <- calcular_grupo_mapa_ownership(df, var_col)
    list(
      z = res$valor,
      hovertext = paste0(
        "<b>", paises_mapa_ownership, "</b><br>",
        etiqueta_tipologia, "<br>",
        var_label, ": ", fmt(res$valor)
      )
    )
  }

  lista <- list()
  lista[["Todas las tipologías"]] <- armar_entrada(tabla_mapa_base_ownership, "Todas las tipologías")

  for (tip in tipologias_mapa_ownership) {
    df_tip <- tabla_mapa_base_ownership %>% filter(ownership_structure == tip)
    lista[[tip]] <- armar_entrada(df_tip, tip)
  }

  lista
}

datos_mapa_ownership <- lapply(names(variables_num_mapa_ownership), construir_datos_mapa_ownership)
names(datos_mapa_ownership) <- names(variables_num_mapa_ownership)

var_inicial_mapa_ownership       <- "total_count"
tipologia_inicial_mapa_ownership <- "Todas las tipologías"

# -----------------------------------------------------------
# 2. Gráfico base + controles HTML
# -----------------------------------------------------------

mapa_accionistas_ownership_structure <- plot_ly(
  type = "choropleth",
  locations = paises_mapa_ownership,
  locationmode = "country names",
  z = datos_mapa_ownership[[var_inicial_mapa_ownership]][[tipologia_inicial_mapa_ownership]]$z,
  text = datos_mapa_ownership[[var_inicial_mapa_ownership]][[tipologia_inicial_mapa_ownership]]$hovertext,
  hoverinfo = "text",
  colorscale = list(list(0, "#e8f0f9"), list(1, "#0D3B66")),
  marker = list(line = list(color = "#ffffff", width = 0.5)),
  colorbar = list(title = "", len = 0.75)
) %>%
  layout(
    geo = list(
      projection = list(type = "natural earth"),
      showframe = FALSE,
      showcoastlines = FALSE,
      showland = TRUE, landcolor = "#f0eeea",
      bgcolor = "transparent"
    ),
    paper_bgcolor = "transparent",
    margin = list(t = 10, b = 10, l = 0, r = 0)
  ) %>%
  config(displayModeBar = FALSE, responsive = TRUE)

htmltools::div(
  class = "card",
  htmltools::div(class = "card-title", "Mapa mundial — accionistas por estructura de propiedad"),
  htmltools::div(
    id = "mapa-controles-ownership",
    style = "display:flex; align-items:center; margin-bottom:16px;",
    htmltools::div(
      id = "mapa-botones-var-ownership",
      style = "display:flex; gap:8px;",
      lapply(names(variables_num_mapa_ownership), function(v) {
        htmltools::tags$button(
          class = paste("toggle-btn", if (identical(v, var_inicial_mapa_ownership)) "active" else ""),
          `data-var` = v,
          variables_num_mapa_ownership[[v]]
        )
      })
    ),
    htmltools::tags$select(
      id = "mapa-selector-tipologia-ownership",
      class = "select-box",
      htmltools::tags$option(value = "Todas las tipologías", "Todas las tipologías"),
      lapply(tipologias_mapa_ownership, function(t) htmltools::tags$option(value = t, t))
    )
  ),
  htmltools::div(id = "mapa_sintesis_ownership_container", mapa_accionistas_ownership_structure)
)
```

```{r}
datos_mapa_ownership_json <- jsonlite::toJSON(datos_mapa_ownership, auto_unbox = TRUE, na = "null")

cat(paste0('
<script>
window.DATOS_MAPA_SINTESIS_OWNERSHIP = ', datos_mapa_ownership_json, ';
</script>
'))
```

```{=html}
<script>
document.addEventListener("DOMContentLoaded", function() {
  var datosOwnership         = window.DATOS_MAPA_SINTESIS_OWNERSHIP || {};
  var contenedorOwnership     = document.getElementById("mapa_sintesis_ownership_container");
  var botonesOwnership        = document.querySelectorAll("#mapa-botones-var-ownership .toggle-btn");
  var selectorTipologiaOwnership = document.getElementById("mapa-selector-tipologia-ownership");

  var varActualOwnership       = "total_count";
  var tipologiaActualOwnership = "Todas las tipologías";
  var grafDivOwnership         = null;

  function actualizarMapaOwnership() {
    if (!grafDivOwnership) return;
    var d = datosOwnership[varActualOwnership] &&
            datosOwnership[varActualOwnership][tipologiaActualOwnership];
    if (!d) return;
    Plotly.restyle(grafDivOwnership, { z: [d.z], text: [d.hovertext] }, [0]);
  }

  botonesOwnership.forEach(function(btn) {
    btn.addEventListener("click", function() {
      varActualOwnership = btn.getAttribute("data-var");
      botonesOwnership.forEach(function(b) { b.classList.remove("active"); });
      btn.classList.add("active");
      actualizarMapaOwnership();
    });
  });

  selectorTipologiaOwnership.addEventListener("change", function() {
    tipologiaActualOwnership = selectorTipologiaOwnership.value;
    actualizarMapaOwnership();
  });

  var intentosOwnership = 0;
  var intervaloOwnership = setInterval(function() {
    intentosOwnership++;
    if (!grafDivOwnership) grafDivOwnership = contenedorOwnership.querySelector(".plotly.html-widget");
    if (grafDivOwnership || intentosOwnership > 40) clearInterval(intervaloOwnership);
  }, 150);
});
</script>
```


En el siguiente gráfico podemos ver la composición por país de los diferentes tipos de accionistas principales (los 500 más importantes). 

```{r}
# -----------------------------------------------------------
# 1. Agrego los datos por país destino de inversión y sector
#    (normalizo capitalización y trato "NA"/NA como "Sin dato")
# -----------------------------------------------------------
tabla_accionistas_filtrada <- tabla_accionistas %>%
  arrange(investor_name) %>%
  inner_join(tabla_info_accionistas %>% select(investor_name, ownership_structure, ownership_specific, ownership_family, country), by = "investor_name") %>%
  inner_join(tabla_empresas %>% select(name, industry_reclassified_2), by = c("empresa_principal" = "name"))


tabla_grafico_accionistas_ownership_structure <- tabla_accionistas_filtrada %>% 
  group_by(country, ownership_structure) %>%
  summarise(
    total_count = n(),
    sum_value = sum(value, na.rm = TRUE),
    .groups = "drop"
  ) %>%
  rename(
    pais = country
    )

variables_num <- c(
  total_count = "Total de accionistas",
  sum_value = "Valor total"
)

valores_ownership_structure <- sort(unique(tabla_grafico_accionistas_ownership_structure$ownership_structure))
paises <- sort(unique(tabla_grafico_accionistas_ownership_structure$pais))
etiquetas_pais_ownership_structure <- setNames(valores_ownership_structure, valores_ownership_structure)  
formato_moneda <- function(x) paste0("$", scales::label_number(scale = 1e-3, accuracy = 0.1)(x), "m")
formato_eje_accionistas_ownership_structure <- list(
  total_count = list(tickformat = ",", tickprefix = "", fmt = scales::label_comma()),
  sum_value = list(tickformat = ",.2s", tickprefix = "$", fmt = formato_moneda)
)  
  
tabla_completa_accionistas_ownership_structure <- tabla_grafico_accionistas_ownership_structure %>%
  tidyr::complete(
    pais = paises, ownership_structure = valores_ownership_structure,
    fill = list(total_count = 0, sum_value = 0)
  ) %>%
  select(pais, ownership_structure, total_count, sum_value) %>%
  arrange(pais, ownership_structure)

# Reutiliza el formato de eje ya definido para el gráfico de países
# (misma lista `formato_eje_tercil`); si prefieres una copia
# independiente, duplícala aquí como `formato_eje_ownership`.

construir_datos_grafico_accionistas_ownership_structure <- function(var_col){
  var_label <- variables_num[[var_col]]
  fmt <- formato_eje_accionistas_ownership_structure[[var_col]]$fmt
  y_list <- list()
  hovertext_list <- list()
  for(own in valores_ownership_structure){
    df_own <- tabla_completa_accionistas_ownership_structure %>%
      filter(ownership_structure == own) %>%
      arrange(match(pais, paises))
    y_list[[own]] <- df_own[[var_col]]
    hovertext_list[[own]] <- paste0(
      "<b>", df_own$pais, "</b><br>",
      "Ownership structure: ", own, "<br>",
      var_label, ": ", fmt(df_own[[var_col]])
    )
  }
  list(y = y_list, hovertext = hovertext_list)
}

datos_por_var_accionistas_ownership_structure <- lapply(names(variables_num), construir_datos_grafico_accionistas_ownership_structure)
names(datos_por_var_accionistas_ownership_structure) <- names(variables_num)
```

```{r}
# -----------------------------------------------------------
# 2. Gráfico base — una traza por ownership_structure, agrupadas por país
# -----------------------------------------------------------

var_inicial_accionistas_ownership_structure <- "total_count"
id_grafico_accionistas_ownership_structure  <- "grafico_accionistas_ownership_structure"

set.seed(123)  # fijo semilla para que sean los mismos colores cada vez
colores_accionistas_ownership_structure <- setNames(
  c("#B5DC78", "#A4CCD1", "#BA6DD6", "#DE9191"),
  valores_ownership_structure
)

p_accionistas_ownership_structure <- plot_ly()

for (own in valores_ownership_structure){
  p_accionistas_ownership_structure <- p_accionistas_ownership_structure %>% add_trace(
    type = "bar",
    x = paises,
    y = datos_por_var_accionistas_ownership_structure[[var_inicial_accionistas_ownership_structure]]$y[[own]],
    hovertext = datos_por_var_accionistas_ownership_structure[[var_inicial_accionistas_ownership_structure]]$hovertext[[own]],
    hoverinfo = "text",
    name = etiquetas_pais_ownership_structure[[own]],
    marker = list(color = colores_accionistas_ownership_structure[[own]]),
    visible = TRUE
  )
}

n_trazas_accionistas_ownership_structure <- length(valores_ownership_structure)
idx_trazas_accionistas_ownership_structure <- 0:(n_trazas_accionistas_ownership_structure - 1)

# -----------------------------------------------------------
# 3. Botones de variable
# -----------------------------------------------------------

botones_accionistas_ownership_structure <- lapply(names(variables_num), function(v){
  list(
    method = "update",
    args = list(
      list(
        y = unname(datos_por_var_accionistas_ownership_structure[[v]]$y[valores_ownership_structure]),
        hovertext = unname(datos_por_var_accionistas_ownership_structure[[v]]$hovertext[valores_ownership_structure])
      ),
      list(
        `yaxis.title.text` = unname(variables_num[[v]]),
        `yaxis.tickformat` = ".0%",
        `yaxis.tickprefix`  = "",
        autorange = TRUE
      ),
    idx_trazas_accionistas_ownership_structure
    ),
    label = variables_num[[v]]
  )
})

# -----------------------------------------------------------
# 4. Layout
# -----------------------------------------------------------

p_accionistas_ownership_structure <- p_accionistas_ownership_structure %>% layout(
  height = 550,
  barmode = "stack",
  barnorm = "fraction",
  margin = list(t = 90, r = 40),
  xaxis = list(title = NULL),
  yaxis = list(
    title = variables_num[[var_inicial_accionistas_ownership_structure]],
    tickformat = ".0%",
    autorange = TRUE
    ),
  legend = list(title = list( text = "Ownership structure")),
  updatemenus = list(
    list(
      type = "buttons",
      direction = "right",
      x = 0,
      y = 1.15,
      xanchor = "left",
      buttons = botones_accionistas_ownership_structure
    )
  )
) %>%
  config(responsive = TRUE)

p_accionistas_ownership_structure <- p_accionistas_ownership_structure %>%
  htmlwidgets::onRender(
    "function(el) {
      el.style.height = '550px';
      if (el.parentElement) { el.parentElement.style.height = '550px'; }
    }"
  )

htmltools::div(
  class = "card",
  htmltools::div(class = "card-title", "Composición de la inversión por países, deslgosada según la ownership structure de los accionistas"),
  htmltools::div(
    id = "contenedor_grafico_accionistas_ownership_structure",
    style = "position:relative;",
    p_accionistas_ownership_structure
  )
)
```

De los 500 accionistas principales, algunos pertenecen a grupos familiares. El siguiente grafo muestra las conexiones de las principales familias inversores con las empresas en las que tienen participación. Como en el grafo anterior, puede filtrar los nodos separadamente por empresa o por familia.

```{r}
# ------------------------------------------------------------
# 1. DATOS DE NODOS Y RELACIONES.
# Los datos provienen de la base neo4j.
# ------------------------------------------------------------
tabla_accionistas_filtrada_familias <- tabla_accionistas %>%
  arrange(investor_name) %>%
  inner_join(tabla_info_accionistas, by = "investor_name") %>%
  filter(ownership_family != "no")

nodes_grafo_accionistas_familias <- bind_rows(
          tibble(id = unique(tabla_accionistas_filtrada_familias$empresa_principal), group = "Empresa"),
          tibble(id = unique(tabla_accionistas_filtrada_familias$ownership_family), group = "Familia")
    ) %>%
    mutate(label = id) %>%
    distinct(id, .keep_all = TRUE)

edges_grafo_accionistas_familias <- tabla_accionistas_filtrada_familias %>%
  transmute(
    from = ownership_family,
    to = empresa_principal,
    value = outstanding,
    title = paste0(outstanding, "% de acciones"),
    arrows = "to"
  ) %>%
  filter(!is.na(value))

# ------------------------------------------------------------
# 2. IGRAPH: calcular métrica topológica (grado)
# Usamos igraph solo para el cálculo, no para dibujar.
# ------------------------------------------------------------
g_igraph_accionistas_familias <- graph_from_data_frame(edges_grafo_accionistas_familias, directed = TRUE, vertices = nodes_grafo_accionistas_familias)

grado_grafo_accionistas_familias <- degree(g_igraph_accionistas_familias, mode = "all")

nodes_grafo_accionistas_familias <- nodes_grafo_accionistas_familias %>%
  mutate(
    value = grado_grafo_accionistas_familias[id],       # tamaño del nodo = su grado en la red
    title = paste0(
      "<b>", id, "</b><br>",
      "Conexiones: ", grado_grafo_accionistas_familias[id]
    )
  )

# Listas alfabéticas separadas por tipo de nodo, para los dos selectores
empresas_grafo_accionistas_familias <- nodes_grafo_accionistas_familias %>%
  filter(group == "Empresa") %>%
  arrange(id) %>%
  pull(id)

accionistas_grafo_accionistas_familias <- nodes_grafo_accionistas_familias %>%
  filter(group == "Familia") %>%
  arrange(id) %>%
  pull(id)

# ------------------------------------------------------------
# 3. VISNETWORK: dibujar el grafo interactivo
# ------------------------------------------------------------
grafo_red_accionistas_familias <- visNetwork(nodes_grafo_accionistas_familias, edges_grafo_accionistas_familias, width = "100%", height = "600px") %>%
  visGroups(groupname = "Empresa",    color = "#4a90d9", shape = "dot") %>%
  visGroups(groupname = "Familia", color = "#d94a4a", shape = "dot") %>%
  visNodes(scaling = list(min = 15, max = 50)) %>%   # rango visual de tamaño según 'value'
  visEdges(smooth = FALSE) %>%
  visPhysics(
    solver = "forceAtlas2Based",
    forceAtlas2Based = list(
      gravitationalConstant = -100,
      springLength = 250,
      springConstant = 0.12,
      avoidOverlap = 1
    ),
    stabilization = list(enabled = TRUE, iterations = 200)
  ) %>%
  visEvents(
    stabilizationIterationsDone = "function() { this.setOptions({ physics: false }); }"
  ) %>%
  visOptions(
    highlightNearest = list(enabled = TRUE, degree = 1, hover = TRUE),
    nodesIdSelection  = list(
      enabled = TRUE,
      values = sort(nodes_grafo_accionistas_familias$id)
    )  # queda oculto: lo controlamos desde los dos selectores propios (ver bloque JS)
  ) %>%
  visLegend(
    main = list(text = "", style = "font-size: 8px;"),
    width = 0.16,      # antes por defecto 0.2 → ocupa menos ancho del canvas
    position = "right",
    stepX = 100,         # separación horizontal entre entradas
    stepY = 100,         # separación vertical entre entradas
    zoom = FALSE        # evita que el zoom del grafo agrande los nodos de la leyenda
  ) %>%
  visLayout(randomSeed = 123)                          # para que el layout sea reproducible

htmltools::div(
  class = "card",
  htmltools::div(class = "card-title", "Red de grupos familiares y empresas"),
  htmltools::div(
    id = "grafo-familias-empresas",
    style = "display:flex; align-items:center; gap:8px; margin-bottom:16px;",
    htmltools::tags$select(
      id = "grafo-selector-empresas",
      class = "select-box",
      htmltools::tags$option(value = "", "-- Seleccionar empresa --"),
      lapply(empresas_grafo_accionistas_familias, function(e) htmltools::tags$option(value = e, e))
    ),
    htmltools::tags$select(
      id = "grafo-selector-familias",
      class = "select-box",
      htmltools::tags$option(value = "", "-- Seleccionar familia --"),
      lapply(accionistas_grafo_accionistas_familias, function(a) htmltools::tags$option(value = a, a))
    )
  ),
  htmltools::div(id = "grafo_familias_container", grafo_red_accionistas_familias)
)
```

```{=html}
<script>
document.addEventListener("DOMContentLoaded", function() {
  var contenedorGrafoFamilias    = document.getElementById("grafo_familias_container");
  var selectorEmpresaFamilias    = document.getElementById("grafo-selector-empresas");
  var selectorFamiliasFamilias = document.getElementById("grafo-selector-familias");

  var nodeSelectNativoFamilias = null;

  // El widget visNetwork crea su propio <select> oculto (el que alimenta
  // nodesIdSelection); su id interno es aleatorio (p.ej. "nodeSelect-htmlwidget-XXXX"),
  // así que lo localizamos por prefijo dentro del contenedor del grafo.
  function localizarnodeSelectNativoFamilias() {
    if (!nodeSelectNativoFamilias) {
      nodeSelectNativoFamilias = contenedorGrafoFamilias.querySelector('select[id^="nodeSelect"]');
      if (nodeSelectNativoFamilias) {
        // Lo ocultamos: la selección la controlamos desde nuestros dos selectores.
        nodeSelectNativoFamilias.style.display = "none";
      }
    }
    return nodeSelectNativoFamilias;
  }

  function seleccionarNodoFamilias(id) {
    var nativo = localizarnodeSelectNativoFamilias();
    if (!nativo) return;
    nativo.value = id;
    nativo.onchange();
  }

  selectorEmpresaFamilias.addEventListener("change", function() {
    if (selectorEmpresaFamilias.value !== "") {
      selectorFamiliasFamilias.value = "";
    }
    seleccionarNodoFamilias(selectorEmpresaFamilias.value);
  });

  selectorFamiliasFamilias.addEventListener("change", function() {
    if (selectorFamiliasFamilias.value !== "") {
      selectorEmpresaFamilias.value = "";
    }
    seleccionarNodoFamilias(selectorFamiliasFamilias.value);
  });

  var intentosGrafoFamilias = 0;
  var intervaloGrafoFamilias = setInterval(function() {
    intentosGrafoFamilias++;
    if (localizarnodeSelectNativoFamilias() || intentosGrafoFamilias > 40) {
      clearInterval(intervaloGrafoFamilias);
    }
  }, 150);
});
</script>
```
```{=html}
<div class="insight">
Este grafo, a diferencia del anterior, es representado con un algoritmo de visualización ForceAtlas2. Esto permite distinguir mejor los grupos familiares más centrales, debido a la alta concentración de conexiones en algunas determinadas familias.
</div>
```



```{=html}
</div>
```
