---
title: "Explorando reactable: de iris a empresas y filiales"
output:
  html_document:
    theme: flatly
    css: styles.css   # opcional; si no existe el archivo, R lo ignora sin error
---

```{r setup, include=FALSE}
knitr::opts_chunk$set(echo = TRUE, warning = FALSE, message = FALSE)

# Paquetes necesarios (instalar si hace falta):
# install.packages(c("reactable", "dplyr", "htmltools"))
library(reactable)
library(dplyr)
library(htmltools)
```

## 1. Reactable básico: iris "tal cual"

Lo mínimo. Ya viene con orden por columna, paginación y resaltado al pasar el mouse.

```{r}
reactable(iris)
```

## 2. Añadiendo interacción: búsqueda, filtros por columna, tamaño de página

```{r}
reactable(
  iris,
  searchable = TRUE,          # caja de búsqueda global arriba de la tabla
  filterable = TRUE,          # un input de filtro debajo de cada header
  defaultPageSize = 10,
  showPageSizeOptions = TRUE,
  pageSizeOptions = c(5, 10, 25, 50),
  highlight = TRUE,           # resalta la fila bajo el cursor
  striped = TRUE,
  bordered = TRUE,
  defaultSorted = "Sepal.Length"
)
```

Prueba en el html generado: escribe "setosa" en la búsqueda, o filtra Sepal.Length > 5 en su columna. Todo corre en el navegador, sin servidor.

## 3. Formato condicional (colores según el valor)

Esto es lo que usarás para, por ejemplo, resaltar deuda alta o rentabilidad negativa en rojo.

```{r}
reactable(
  iris,
  columns = list(
    Sepal.Length = colDef(
      style = function(value) {
        # gradiente simple: más oscuro cuanto mayor el valor
        normalized <- (value - min(iris$Sepal.Length)) / diff(range(iris$Sepal.Length))
        color <- rgb(colorRamp(c("#e8f4fb", "#2c7fb8"))(normalized), maxColorValue = 255)
        list(background = color)
      }
    ),
    Species = colDef(
      cell = function(value) {
        # renderizado custom: un "badge" de color por especie
        colores <- c(setosa = "#e63946", versicolor = "#2a9d8f", virginica = "#457b9d")
        span(
          style = paste0(
            "background:", colores[value],
            "; color:white; padding:2px 8px; border-radius:10px; font-size:12px;"
          ),
          value
        )
      }
    )
  )
)
```

## 4. Agrupación con agregados

Útil si luego quieres, por ejemplo, agrupar empresas por país o sector y ver totales.

```{r}
reactable(
  iris,
  groupBy = "Species",
  columns = list(
    Sepal.Length = colDef(aggregate = "mean", format = colFormat(digits = 2)),
    Petal.Length = colDef(aggregate = "max")
  )
)
```

## 5. El caso que te importa: filas expandibles con filiales anidadas

Aquí simulo una estructura análoga a tus objetos R6: una tabla "empresas" (nombre, país, sector, variables financieras) y, por cada empresa, una lista de filiales que se muestra al expandir la fila. La idea es que luego conviertas tu `ListaDeEmpresas` en un data.frame de resumen (una fila por Empresa) y guardes las filiales de cada una en una lista-columna, o las generes on-the-fly a partir del objeto R6 correspondiente.

```{r}
# --- Datos simulados, con la MISMA forma que tendrán los tuyos ---

empresas <- data.frame(
  id = 1:4,
  nombre = c("Grupo Andino S.A.", "TransPacífico Corp", "MinerAustral Ltda", "AgroCono Sur"),
  pais = c("Ecuador", "Chile", "Perú", "Argentina"),
  sector = c("Energía", "Logística", "Minería", "Agroindustria"),
  ingresos_musd = c(1250, 890, 2100, 640),
  deuda_musd = c(430, 210, 980, 150),
  stringsAsFactors = FALSE
)

# Filiales por empresa: en tu caso, esto vendría de empresa$filiales (lista de objetos R6)
filiales_por_empresa <- list(
  `1` = data.frame(filial = c("Andino Energía Norte", "Andino Renovables"),
                    pais = c("Ecuador", "Colombia"),
                    participacion = c("100%", "65%")),
  `2` = data.frame(filial = c("TransPacífico Puertos"),
                    pais = c("Chile"),
                    participacion = c("100%")),
  `3` = data.frame(filial = c("MinerAustral Norte", "MinerAustral Exploración", "Austral Trading"),
                    pais = c("Perú", "Perú", "Panamá"),
                    participacion = c("80%", "80%", "45%")),
  `4` = data.frame(filial = character(0), pais = character(0), participacion = character(0))
)

reactable(
  empresas,
  searchable = TRUE,
  highlight = TRUE,
  columns = list(
    id = colDef(show = FALSE),  # lo usamos internamente, no se muestra
    nombre = colDef(name = "Empresa"),
    pais = colDef(name = "País", filterable = TRUE),
    sector = colDef(name = "Sector", filterable = TRUE),
    ingresos_musd = colDef(name = "Ingresos (MUSD)", format = colFormat(separators = TRUE)),
    deuda_musd = colDef(
      name = "Deuda (MUSD)",
      format = colFormat(separators = TRUE),
      style = function(value) {
        if (value > 500) list(color = "#c1121f", fontWeight = "bold") else NULL
      }
    )
  ),
  details = function(index) {
    filiales <- filiales_por_empresa[[as.character(empresas$id[index])]]
    if (nrow(filiales) == 0) {
      return(div(style = "padding:8px 24px; color:#888;", "Sin filiales registradas"))
    }
    div(
      style = "padding: 8px 24px;",
      reactable(
        filiales,
        columns = list(
          filial = colDef(name = "Filial"),
          pais = colDef(name = "País"),
          participacion = colDef(name = "% Participación")
        ),
        outlined = TRUE,
        fullWidth = TRUE
      )
    )
  }
)
```

**Cómo llevarlo a tus objetos R6 reales:** necesitas dos piezas:

1. Un data.frame resumen: una fila por empresa, sacando `nombre`, país, sector y variables financieras de cada objeto `Empresa`. Algo como:

```r
resumen_empresas <- purrr::map_dfr(lista_empresas$empresas, function(e) {
  data.frame(
    id = e$id,
    nombre = e$nombre,
    pais = e$pais,
    sector = e$sector,
    ingresos_musd = e$variables_financieras$ingresos,
    deuda_musd = e$variables_financieras$deuda
  )
})
```

2. Una lista nombrada (o función) que, dado el id de la empresa, devuelva el data.frame de sus filiales — exactamente como `filiales_por_empresa` arriba, pero construido desde `e$filiales` (tu lista de objetos R6 Filial).

## 6. Selección de filas (para cuando conectemos con otros widgets)

Esto es un adelanto de lo que usaremos con `crosstalk`: seleccionar una fila aquí podrá resaltar el mismo elemento en un gráfico o mapa.

```{r}
reactable(
  empresas,
  selection = "multiple",
  onClick = "select",
  columns = list(
    id = colDef(show = FALSE),
    nombre = colDef(name = "Empresa")
  )
)
```

Por ahora la selección no "hace" nada visible fuera de la tabla — eso lo conectamos en el próximo paso con `crosstalk::SharedData`, cuando armemos el gráfico y/o mapa que reaccionen a esta selección.
