---
title: "Dashboard Interactivo en R Markdown"
author: "Reporte Web"
date: "`r Sys.Date()`"
output:
  html_document:
    theme: cosmo
    highlight: textmate
    toc: true
    toc_float: true
    self_contained: true
---

```{r setup, include=FALSE}
# Configuración inicial de los chunks
knitr::opts_chunk$set(echo = TRUE, include = TRUE, cache = FALSE, results = 'asis', warning = FALSE)

# Carga de las librerías necesarias
library(ggplot2)
library(plotly)
library(leaflet)
library(DT)
library(visNetwork)
```

## Introducción

Este documento es un ejemplo de cómo integrar elementos 100% interactivos en un archivo HTML usando R Markdown. Al exportarlo, no necesitas un servidor de R (como Shiny); todo el código se compila en JavaScript y funciona de forma autónoma en cualquier navegador web.

---

## 1. Tablas con Filtros de Búsqueda (`DT`)

La tabla a continuación incluye filtros específicos por columna en la parte superior, paginación dinámica y un buscador general en tiempo real. Usamos el set de datos nativo de R llamado `iris`.

```{r tabla-interactiva}
datatable(
  iris, 
  filter = 'top', 
  extensions = 'Buttons',
  options = list(
    pageLength = 6, 
    autoWidth = TRUE,
    dom = 'Bfrtip',
    buttons = c('copy', 'csv', 'excel')
  ),
  rownames = FALSE
)
```

## 2. Gráficos Interactivos (`plotly`)

Al pasar el cursor sobre los puntos, verás los detalles de cada dato (tooltips). También puedes seleccionar un área con el ratón para hacer zoom o hacer clic en la leyenda de la derecha para ocultar/mostrar categorías.

```{r grafico-interactivo, fig.width=8, fig.height=5}
# Creamos un gráfico base con ggplot2
p <- ggplot(mtcars, aes(x = wt, y = mpg, color = factor(cyl), text = paste("Auto:", rownames(mtcars)))) +
  geom_point(size = 3, alpha = 0.8) +
  labs(
    title = "Rendimiento vs Peso del Vehículo",
    x = "Peso (miles de libras)",
    y = "Millas por Galón (MPG)",
    color = "Cilindros"
  ) +
  theme_minimal()

# Lo convertimos a interactivo pasándole el ggplot
ggplotly(p, tooltip = c("text", "x", "y"))
```

---

## 3. Mapas Interactivos (`leaflet`)

Puedes arrastrar el mapa y usar la rueda del ratón para hacer zoom. Si haces clic en los círculos azules, aparecerá una ventana emergente.

```{r mapa-interactivo, fig.width=8, fig.height=4}
# Datos de ejemplo: Capitales de Sudamérica
capitales <- data.frame(
  ciudad = c("Quito", "Bogotá", "Lima", "Buenos Aires"),
  lat = c(-0.22, 4.61, -12.04, -34.60),
  lng = c(-78.50, -74.08, -77.03, -58.38)
)

leaflet(capitales) %>%
  addTiles() %>%  # Capa de mapa base (OpenStreetMap)
  addCircles(
    lng = ~lng, lat = ~lat, 
    popup = ~ciudad, 
    radius = 50000, 
    color = "#2c3e50",
    fillColor = "#18bc9c", 
    fillOpacity = 0.7
  ) %>%
  setView(lng = -70, lat = -15, zoom = 3)
```

## 4. Grafos y Redes de Conexiones (`visNetwork`)

Este grafo cuenta con simulación física de movimiento. Puedes arrastrar los nodos (círculos), alejarlos y usar el menú desplegable superior para seleccionar un nodo específico y resaltar sus conexiones directas.

```{r red-interactiva, fig.width=8, fig.height=5}
# Definición de los nodos con diseño básico
nodos <- data.frame(
  id = 1:5, 
  label = c("Gerente", "Analista A", "Analista B", "Soporte", "Cliente"),
  group = c("Directivo", "Técnico", "Técnico", "Soporte", "Externo"),
  value = c(30, 20, 20, 15, 25) # Tamaño del nodo
)

# Conexiones (De dónde a dónde va la línea)
conexiones <- data.frame(
  from = c(1, 1, 2, 3, 4), 
  to   = c(2, 3, 4, 4, 5)
)

visNetwork(nodos, conexiones, width = "100%") %>% 
  visGroups(groupname = "Directivo", color = "#e74c3c") %>%
  visGroups(groupname = "Técnico", color = "#3498db") %>%
  visGroups(groupname = "Soporte", color = "#f1c40f") %>%
  visGroups(groupname = "Externo", color = "#2ecc71") %>%
  visOptions(
    highlightNearest = TRUE, 
    nodesIdSelection = list(enabled = TRUE, main = "Seleccionar Puesto:")
  ) %>%
  visPhysics(stabilization = TRUE)
```
